ACORDAO-COMPLETO-2526031

ACÓRDÃO 909/2022 ATA 15/2022 - PLENÁRIO

VISTOS, relatados e discutidos estes autos de representação que nesta fase cuida de pedido de reexame interposto pela sociedade empresária Porto Seco Centro Oeste S.A. (PSCO) em face do Acórdão 1323/2020-TCU-Plenário;
ACORDAM os Ministros do Tribunal de Contas da União, reunidos em Sessão de Plenário e diante das razões expostas pelo Relator, em: 
9.1. conhecer do pedido de reexame interposto contra o Acórdão 1323/2020-TCU-Plenário para, no mérito, negar-lhe provimento;
9.2. notificar a recorrente da presente decisão.

Pedido de reexame contra acórdão que considerou parcialmente procedente representação acerca irregularidades em licitação que teve por objeto a permissão para prestação dos serviços públicos de movimentação e armazenagem de mercadorias no Porto Seco/Anápolis (GO).

Superintendência Regional da Receita Federal do Brasil - 1ª Região Fiscal.

3. Recorrente: Porto Seco Centro Oeste S.A. (02.680.379/0001-53).

13.1. Ministros presentes: Bruno Dantas (na Presidência), Walton Alencar Rodrigues, Benjamin Zymler, Vital do Rêgo (Relator) e Antonio Anastasia.
13.2. Ministros-Substitutos convocados: Augusto Sherman Cavalcanti, Marcos Bemquerer Costa e Weder de Oliveira.

ACORDAO-COMPLETO-2539055

Acórdão 1575/2022 - Plenário

VITAL DO RÊGO

Ministro Aroldo Cedraz.

Em apreciação, pedido de reexame interposto pela sociedade empresária Porto Seco Centro Oeste S/A (PSCO) em face do Acórdão 1323/2020-TCU-Plenário (peça 120) , que julgou parcialmente procedente representação formulada pela ora recorrente a respeito de possíveis irregularidades ocorridas na Concorrência RFB/SRRF01 - 1/2017, promovida pela Superintendência da Receita Federal do Brasil da 1ª Região Fiscal (SRRF01) , que tem por objeto a permissão para prestação dos serviços públicos de movimentação e armazenagem de mercadorias em porto seco localizado no município de Anápolis (GO) .
Em adição, a decisão recorrida exarou determinação à Secretaria Especial da Receita Federal (SRF) para que aprimorasse os novos editais de licitação para a permissão de prestação de serviços de movimentação e armazenagem de mercadorias em portos secos (subitem 9.3) , bem como à Procuradoria-Geral da Fazenda Nacional para que encaminhasse no prazo de 180 dias, estudo técnico e jurídico que avalie a possibilidade de se ajustar os itens 3.2.2 e 5.2.2 do edital padrão aprovado pela Portaria RFB nº 490, de 14/3/2019 (subitem 9.4) .
A mesma decisão recomendou à SRRF01 que avaliasse os impactos na planilha da Aurora da Amazônia Terminais e Serviços Ltda., antes de eventual contrato a ser firmado com essa empresa, em relação aos erros de cálculo apontados pela representante (subitem 9.5) .
Em Despacho de peça 140, conheci do pedido de reexame por adimplir aos requisitos de admissão tratados no art. 48 da Lei 8.443/1992, com suspensão dos efeitos dos subitens 9.1, 9.3, 9.4 e 9.5 da decisão recorrida. Na oportunidade, dada a especificidade da matéria tratada, determinei o envio dos autos à SeinfraPortoFerrovia para fins de análise de mérito do recurso interposto quanto aos pontos ali especificados, com posterior envio à Serur para seu pronunciamento de mérito.
Encaminhados os autos à SeinfraPortoFerrovia, mediante instrução de peças 158 a 160, a unidade técnica assim se manifestou de forma uníssona:
HISTÓRICO
2.	A sociedade empresária Porto Seco Centro Oeste S/A (PSCO) representou à esta Corte de Contas, com fundamento no art. 113, § 1º, da Lei 8.666/1993 e no art. 103, § 1º, da Resolução-TCU 259/2014 (peças 1 e 2) , com pedido de medida cautelar	, acerca de possíveis ilegalidades praticadas pela Comissão de Licitação (CEL) na Concorrência 1/2017 da Superintendência da SRRF01 do Brasil da 1ª Região Fiscal (SRRF01) . 
3.	As supostas ilegalidades apontadas pela representante dizem respeito a itens do edital que estabelecem o julgamento das propostas, decisões da comissão de licitação que resultaram em classificação de proposta com tarifas irrisórias e/ou inexequíveis, além de participação de empresa inidônea no certame, que, supostamente, levaram à vitória da sociedade empresária Aurora da Amazônia Terminais e Serviços S/A.
4.	Em primeira análise (peças 5 e 6) , a Unidade Técnica propôs conhecer da representação, uma vez satisfeitos os requisitos de admissibilidade previstos nos arts. 235 e 237, inciso VII, do Regimento Interno deste Tribunal, determinando oitiva prévia da SRRF01, para que se manifestasse acerca dos fatos apontados na representação formulada pela sociedade empresária Porto Seco Centro Oeste S/A., bem como a realização de diligência à SRRF01, solicitando o envio de documentação complementar.
5.	O Min. Relator Aroldo Cedraz, no Despacho de 16/11/2018 (peça 10) , conheceu da Representação e determinou a oitiva prévia da SRRF01 para que se pronunciasse acerca da existência dos pressupostos da cautelar e dos indícios de irregularidades apontados na instrução inicial. Adicionalmente, autorizou a realização da diligência proposta. Foi então encaminhado o Ofício 493/2018-TCU/SeinfraPortoFerrovia, de 27/11/2018, à SRRF01 (peça 11) .
6.	Em resposta, a Superintendência Regional da SRRF01 do Brasil em Brasília protocolou, em 6/12/2018, o Ofício 219/2018/SRRFO1/RFB/MF-DF (peça 14) contendo as informações referentes à oitiva prévia e à diligência realizada. Complementarmente encaminhou arquivo em meio eletrônico (pen drive) contendo a íntegra do processo licitatório e do processo de denúncia acerca da possível inidoneidade da empresa vencedora do certame.
7.	Paralelamente, a Aurora da Amazônia Terminais e Serviços S/A, por meio de seus procuradores, o escritório Gallotti Advogados Associados, peticionou ao Relator o ingresso nos autos como interessada e/ou a cópia integral do Processo (peças 15 a 17) , apresentando também considerações e argumentos a respeito dos fatos e das supostas irregularidades apresentadas pelo Representante, por ocasião da Inicial (peças 1 e 2) .
8.	A SeinfraPortoFerrovia, por sua vez, procedeu a análise preliminar das informações prestadas pela oitiva da SRRF01, bem como dos documentos fornecidos, manifestando-se na Instrução (peça 18) , de 25/2/2019, e nos respectivos Despachos (peças 19 e 20) , favorável à adoção da medida cautelar, nos termos do art. art. 276, caput, do Regimento Interno/TCU, visando a suspensão do processo licitatório 10166.724479/2017- 91 da Concorrência SRFB/SRRF01 1/2017, até¿ a análise de mérito, e também propondo nova oitiva à SRRF01 e, desta vez, à Aurora da Amazônia Terminais e Serviços S/A, para que se pronunciassem a respeito da "exequibilidade de cada uma das tarifas ofertadas pelas licitantes e a¿ viabilidade econômica do empreendimento, apresentando atas, documentos e planilhas eventualmente utilizados, conforme disposto nos itens 3.2.2, alínea IV, e 5.2.2 do Edital RFB/SRRF01 1/2017".
9.	Em seu Despacho de 15/4/2019 (peça 25) , o Exmo. Ministro Relator concordou parcialmente com a proposta da unidade técnica, entretanto, denegou o pedido de medida cautelar, sob o argumento de inexistência do periculum in mora, haja vista que o certame estava possivelmente suspenso, na fase de julgamento de recursos quanto à habilitação das propostas, não havendo, portanto, informações de tê-lo adentrado na fase de adjudicação e de homologação da licitação.
10.	 Em seguida, o Relator apreciou os pedidos de habilitação, vista e fornecimento de cópia dos autos, autorizando o ingresso nos autos na qualidade de interessados, tanto a Representante, Porto Seco Centro Oeste S/A (PSCO) , haja vista se encontrar amparada por medida judicial para continuidade da execução do contrato existente, bem como a Aurora da Amazônia Terminal e Serviços Ltda, em virtude de ter sido classificada em primeiro lugar no certame impugnado nestes autos (peça 25) .
11.	 Dessa feita, a referida decisão monocrática determinou a promoção das seguintes oitivas:
a) da Superintendência Regional da SRRF01 da 1ª Região Fiscal, para que se manifeste sobre a análise realizada pela Comissão Especial de Licitação em relação a¿ exequibilidade de cada uma das tarifas ofertadas pelas licitantes e a¿ viabilidade econômica do empreendimento, apresentando atas, documentos e planilhas eventualmente utilizados, conforme disposto nos itens 3.2.2, alínea IV, e 5.2.2 do Edital RFB/SRRF01 1/2017, alertando-a de que o Tribunal pode vir a suspender cautelarmente o certame e a anular os atos dele decorrentes, caso os esclarecimentos a serem prestados na presente fase processual não tenham força suficiente para afastar as ocorrências ora atribuídas ao referido procedimento, até¿ decisão definitiva no processo;
b) da empresa Aurora da Amazônia Terminais e Serviços S/A., para, se assim o desejar, manifestar-se acerca dos fatos tratados no processo, demonstrando a exequibilidade de cada uma das tarifas ofertadas e a viabilidade econômica do empreendimento, em conformidade com os itens 3.2.2, alínea IV, e 5.2.2 do Edital RFB/SRRF01 1/2017, alertando-a de que o Tribunal pode vir a emitir decisão em seu desfavor, caso subsistam as irregularidades apontadas na representação. (peça 25) 
12.	 A SeinfraPortoFerrovia, executando as determinações do Relator, emitiu os Ofícios 0123/2019-TCU/SeinfraPortoFerrovia (peça 26) , 0124/2019 (peça 27) , e 0122/2019, todos de 16/4/2019 (peça 28) , respectivamente, para as sociedades empresárias Porto Seco Centro Oeste S/A e Aurora da Amazônia Terminais e Serviços S/A. e à SRRF01.
13.	 As oitivas da SRRF01 e da Aurora da Amazônia Terminais e Serviços S/A, e a manifestação da Porto Seco Centro Oeste S/A. foram tempestivamente cumpridas respectivamente, por meio das peças 36 e 37, 42 a 55; peça 39; e peça 40, que juntamente com as informações adicionais solicitadas pela equipe da SeinfraPortoFerrovia às peças 58 e 59, junto à licitante Aurora da Amazônia Terminais e Serviços S/A, foram devidamente analisadas na instrução constante da peça 61. A proposta apresentada consistia na realização de diligência para obter planilhas dos licitantes e ainda a suspensão cautelar do processo licitatório, com base nos indícios de que a comissão de licitação havia promovido o julgamento das propostas em desconformidade com os itens 3.2.2 e 5.2.2 do edital de licitação  
14.	 Todavia, a proposta de suspensão do certame não avançou porque o procedimento licitatório objeto da representação encontrava-se paralisado por decisão judicial, consoante Despacho exarado em 21/8/2019 (peça 75) .     
15.	 Por oportuno, cabe registrar que foi apensado o processo TC Processo 013.035/2019-3, que trata de representação formulada com base no art. 113, §1º, da Lei 8.666/1993 c/c art. 237, inciso VII, do RI/TCU, com pedido de medida cautelar, objetivando o reconhecimento da existência de fraude a¿ licitação por utilização abusiva de interpostas pessoas físicas e jurídicas, no procedimento licitatório da Concorrência RFB/SRRF01 01/2017 (Processo Administrativo 10166.724479/2017-91) , por empresas pertencentes ao grupo econômico "Aurora Terminais", supostamente controlado pelo empresário Franco Di Gregório, condenado em primeira e segunda instâncias criminais, com pena de reclusão e proibição de contratar com administração pública por cinco anos (pena aplicada a ser cumprida) , pelo mesmo motivo, qual seja o de utilizar interpostas pessoas físicas e jurídicas para fraudar processo licitatório de concorrência pública para exploração e administração de terminal de cargas no território nacional, onde se conclui, preliminarmente, no sentido de que nos "elementos colacionados nos autos, há indícios de que, de fato, o Sr. Franco Di Gregório constitui-se em "sócio oculto" das empresas que constituem o grupo econômico familiar dos "Di Gregório", cuja participação no capital dessas sociedades foi, ao longo do tempo, adaptando-se às circunstâncias, haja vista os delitos de que ele está sendo acusado e processado criminalmente, além daquele, em especial, que mais interessa neste processo, que é a condenação, em segunda instância, por fraude à licitação pelo TJ do Pará. Tudo com intuito de se manter uma aparência de conformidade das empresas, perante a Administração Pública".
16.	 No aludido processo e neste também (peça 75, deste) , o Relator Aroldo Cedraz, determinou "a restituição do presente processo à SeinfraPortoFerrovia, para apensamento definitivo ao TC Processo 038.380/2018-8 e reanálise em conjunto (item 58 da instrução de peça 11) , nos termos do arts. 36, 40, III, da Resolução TCU 259/2014, ficando também autorizada, desde já, a promoção da diligência proposta no item 106 da instrução de peça 61 do TC Processo 038.380/2018-8 (fornecimento, pela SRRF01, das planilhas eletrônicas editáveis e rastreáveis que fundamentaram as propostas das licitantes) .
17.	 A Aurora da Amazônia Terminais e Serviços S/A juntou ainda novos elementos (peças 88, 89 e 92) , que reiteram os argumentos já apresentados anteriormente.
18.	 Por meio da Instrução (peça 93) , esta Unidade Técnica concluiu que o presente processo poderia ser julgado parcialmente procedente, tendo em vista que: "a falha do edital de Concorrência SRFB/SRRF01 1/2017, quanto a multiplicidade de tarifas de importação, exportação e movimentação, que não permitem ao órgão licitante a devida avaliação das tarifas a serem implementadas, bem como, que o critério de irrisoriedade não foi aplicado para nenhum licitante; o da exequibilidade por tarifa individual, caso fosse aplicado, desclassificaria as duas propostas existentes; e, por último, o sistema de pontuação licitatório acabou por eleger vencedora a proposta mais vantajosa da licitação, ainda que tal resultado como foi comprovado (...) , nem sempre pode ocorrer".
19.	 O Ministério Público, por meio de Parecer (peça 104) concordou com o posicionamento convergente de análise de mérito feito pela SeinfraPortoFerrovia (peças 93-95) , "no sentido de que não foram encontradas irregularidades na condução do certame pela SRRF01 nem irregularidades na participação da licitante Aurora da Amazônia Terminais e Serviços S/A". 
20.	 Por meio do Acórdão 1323/2020-TCU-Plenário (peça 120) , Relator Ministro Aroldo Cedraz, este Tribunal conheceu essa representação, julgou parcialmente procedente o presente processo e indeferiu o pedido de medida cautelar pleiteado pela Representante, oportunidade em que fez as seguintes determinações e recomendações, como segue:
9.3. determinar à Secretaria Especial da SRRF01 (SRF) que, com fulcro no art. 43, inciso I, da Lei 8.443/1992, c/c o art. 250, inciso II, do Regimento Interno do TCU, abstenha-se de publicar novos editais de licitação para a permissão de prestação de serviços de movimentação e armazenagem de mercadorias em portos secos, sem que fiquem estabelecidos:
9.3.1. parâmetros claros, alinhados às conclusões do estudo a ser elaborado no item 9.4 desta deliberação, para a aferição da irrisoriedade dos valores de tarifa das propostas comerciais, em respeito ao art. 44, §3º, da Lei 8.666/1993 e ao Princípio do Julgamento Objetivo;
9.3.2. se a exequibilidade da proposta será aferida para cada tarifa individualmente ou de modo global, em respeito ao art. 44, §1º, da Lei 8.666/1993 e aos Princípios do Julgamento Objetivo e de Vinculação ao Instrumento Convocatório;
9.3.3. sistema de pontuação das propostas comerciais que não distorça a ordem de classificação das propostas apresentadas sob a ótica da vantajosidade e modicidade tarifária para os usuários, em respeito ao Princípio da Seleção da Proposta mais vantajosa.
9.4. determinar à Procuradora Geral da Fazenda Nacional que, com fulcro no art. 43, inciso I, da Lei 8.443/1992, c/c o art. 250, inciso II, do Regimento Interno do TCU, encaminhe, no prazo de 180 (cento e oitenta) dias, estudo técnico e jurídico que avalie a possibilidade de se ajustar os itens 3.2.2 e 5.2.2 do edital padrão aprovado pela Portaria RFB Nº 490, de 14 de março de 2019, de forma a tornar claro nos próximos certames os parâmetros de aferição dos critérios de tarifa simbólica e de tarifa irrisória ou, caso estes não sejam aplicáveis aos portos secos, exclua-os do instrumento convocatório padrão sem alterar o entendimento de que as tarifas individuais devem ser diferentes de zero, possuírem limites máximos e serem suficientes para cobrir todos os custos do licitante;
9.5. recomendar, com base no art. 250, III, do RITCU, à Superintendência Regional da SRRF01 da 1ª Região Fiscal, que avalie os impactos na planilha da Aurora da Amazônia Terminais e Serviços Ltda., antes de eventual contrato a ser firmado com essa empresa, em relação aos erros de cálculo apontados pela representante, a exemplo da dedução incorreta do Pis, Cofins, ISSQN, Fundaf, IRPJ e CSLL da receita bruta apresentada pela Aurora da Amazônia Terminais e Serviços Ltda. a partir do quarto ano de execução contratual;
21.	 A Representante Porto Seco Centro Oeste S/A. irresignada com o r. Acórdão 1323/2020-TCU-Plenário (peça 120) , Relator Ministro Aroldo Cedraz, interpôs Pedido de Reexame (peça 130) , oportunidade em que o Relator Ministro Vital do Rêgo determinou o seguinte (peça 140) :
1) comunicar aos órgãos/entidades eventualmente cientificados do Acórdão recorrido acerca do efeito suspensivo concedido em face do presente recurso; 
2) concessão de prazo à Aurora da Amazônia Terminais e Serviços Ltda. e à Superintendência Regional da SRRF01 do Brasil - 1ª Região Fiscal, para a apresentação de contrarrazões recursais; 
3) análise de mérito do recurso interposto pela empresa Porto Seco Centro Oeste S/A (peça 130) quanto às alegações recursais relativas à vantajosidade, inexequibilidade e falhas da proposta da Aurora da Amazônia Terminais e Serviços Ltda., além da alegação de que, com a assinatura do contrato com a Aurora haverá substancial aumento das tarefas hoje praticadas no Porto de Anápolis, sem prejuízo do exame de outros argumentos cujo esclarecimento a unidade entender necessário ao deslinde de mérito do caso. 
4) o encaminhamento dos autos à Serur para as providências a seu cargo, após a instrução técnica por parte da SeinfraPortoFerrovia.
EXAME TÉCNICO
22.	 Em atendimento ao Despacho constante da peça 140, foram realizadas as comunicações à Recorrente (peças 141 e 153) , à Secretaria Especial da SRRF01 do Brasil (peças 142 e 146) , à Procuradoria-Geral da Fazenda Nacional (peça 143 e 148) , à Superintendência Regional da SRRF01 do Brasil da 1ª Região Fiscal (peças 144 e 147) , à Aurora da Amazônia Terminais e Serviços Ltda. (peças 145 e 149) . 
23.	 Houve a manifestação de contrarrazões ao recurso interposto pela Porto Seco Centro Oeste S/A., por parte da Secretaria Especial da SRRF01 do Brasil (peças 150-152) e da Aurora da Amazônia Terminais e Serviços Ltda. (peças 135 e 154) . 
24.	 Quanto ao Pedido de Reexame (peça 130) , a Porto Seco Centro Oeste S/A. pugnou pelo seguinte:
 (i) o recebimento da presente Pedido de Reexame, para exame preliminar de admissibilidade pela Secretaria de Recursos ("Serur") nos termos do art.49, I, da Resolução TCU nº 259/2014; 
 (ii) a indicação dos itens 9.1, 9.3, 9.4 e 9.5 do Acórdão Recorrido para atribuição de efeito suspensivo, nos termos dos art. 285 e 286 do RITCU e 50, §1º da Resolução TCU nº 259/2014; 
 (iii) após exame preliminar de admissibilidade, seja realizado o sorteio eletrônico do relator, e posteriormente encaminhado ao relator para apreciação de admissibilidade e atribuição de efeito suspensivo aos itens 9.1, 9.3, 9.4 e 9.5 do Acórdão Recorrido; 
 (iv) no mérito, seja julgado integralmente procedente o presente Pedido de Reexame para determinar à SRFB que anule os atos já praticados e, consequentemente, desclassifique a licitante Aurora, excluindo-se, ato subsequente, da Concorrência, haja vista a infringência ao que dispõe o item 2.2 do Edital, nos termos do art. 45 da Lei do TCU; 
 (v) alternativamente ao pedido indicado no item (iv) , no mérito, caso este D. TCU entenda pela existência de vício insanável na própria concepção da Concorrência, referente à metodologia de classificação e pontuação das propostas comerciais das licitantes, seja julgada procedente o Pedido de Reexame para determinar à SRFB que anule a Concorrência e eventual Contrato de Permissão dela decorrente, nos termos do art. 4913 da Lei de Licitações, sendo certo que a republicação do Edital estará condicionada ao atendimento das diretrizes adicionais fixadas por esta Corte de Contas no procedimento de fiscalização a que se refere a Instrução Normativa nº 81/2018;
25.	 No que diz respeito ao preenchimento dos requisitos de admissibilidade e legitimidade, o Despacho do Ministro Relator Vital do Rêgo acolheu a análise realizada pela Serur/TCU (peça 133) , conhecendo o pedido de reexame e suspendendo os efeitos dos itens 9.1, 9.3, 9.4 e 9.5 do Acórdão 1323/2020-TCU-Plenário, Relator Ministro Aroldo Cedraz (peça 130) .
26.	 As razões de recursos utilizadas pela Recorrente serão analisadas a seguir, em conjunto com as contrarrazões apresentadas, e com o Memorial apresentado posteriormente (peça 139) .
Equívoco na avaliação da unidade técnica para aferir a vantajosidade da proposta aurora - critério de julgamento que comprometeu o objetivo de seleção da proposta mais vantajosa (peça 130, p. 9-18) 
Manifestação da Recorrente:
27.	 Segundo a Recorrente, a Unidade Técnica incorreu em erro ao proceder a avaliação e comparação entre as propostas da Recorrente e da Aurora da Amazônia Terminais e Serviços Ltda., pois: a) considerou as tarifas de R$ 0,02 (dois centavos) , não obstantes sejam inexequíveis,  constantes da proposta dessa última empresa, que não serão efetivamente adotadas, conforme afirmação feita pela empresa Aurora Ltda.; b) somou erroneamente o mesmo valor de demanda quantificado em unidades de medida diferentes (reais, m3 e m2) , pois a demanda projetada no EVTE é única, variando somente a unidade de medida em que se expressa seu valor, nesse caso, dever-se-ia apenas multiplicar a demanda apenas para as unidades de medida que não reflitam as tarifas em R$ 0,02 (ver Tabela 1 abaixo) ; c) o art. 16, § 2º, da IN 1208, de 4/11/2011, permite a celebração de acordos com os usuários para se pactuar tarifas específicas em valores menores que as efetivamente propostas ou, ainda, em valores maiores, quando as condições do produto envolvido demandarem cuidados específicos. Ou seja, por mais essa razão, na prática, a tarifa será diversa daquela ofertada em R$ 0,02, pois a Aurora afirmou que não irá praticá-la com respaldo normativo e no Edital; e, d) o valor médio de R$ 6,00 atribuído pela Unidade Técnica para o TMI2, TMI4 e TMI não pode ser utilizado, pois a média resulta dos seguintes valores, respectivamente, R$ 8,99, R$ 8,99 e R$ 0,02, todavia não se deve considerar essa última, pois não será praticada pela licitante Aurora Ltda., logo o valor médio deveria ser de R$ 8,99, conforme Tabela 2 abaixo.
Tabela 1 - Receitas Esperadas com as propostas tarifárias considerando a demanda projetada pela SRRF01 como referência para a licitação
 
Tabela 2 - Diferença entre as tarifas cotadas pelas licitantes.
 
28.	 Mais adiante, concluiu que "a comparação das propostas deve excluir as tarifas precificadas ao valor de R$ 0,02, sob pena de se fazer uma avaliação sem nenhuma aderência à realidade e, ainda, e decorrência da clara utilização da regra do modelo falho do edital que permitiu ofertar tarifas irrisórias que não serão praticadas". 
29.	 No entender do Recorrente, os vícios na modelagem do Edital permitiram as distorções que conduziram à seleção da proposta da Aurora Ltda., mas que não representa o interesse público, pois "haverá substancial elevação das tarifas que serão praticadas no porto seco de Anápolis", não observando os critérios do Edital e ao princípio da modicidade tarifária que deve reger a prestação de serviços públicos. Asseverou que, "em teoria da regulação, esse fenômeno recebe o nome de seleção adversa, uma falha de regulação que incide sobre o modelo institucional, de modo a induzir o agente público a fazer uma escolha equivocada, em geral oposta àquela que deseja realizar. É exatamente esse o caso concreto". Disse ainda que "o item 3.2.2 do Edital exige que os licitantes apresentem propostas em diversas unidades de medida, e o item 5.2.7 atribui pesos diferentes na apuração da média ponderada para se chegar a nota final. No entanto, ao longo da execução contratual, o licitante pode optar por cobrar dos usuários quaisquer das tarifas que integraram a sua proposta, o que permite que o licitante assuma estratégia oportunista exclusivamente para vencer o certame". No presente certame ocorreu essa hipótese, pois a Aurora Ltda. apresentou comportamento oportunista, ao se valer da distorção contida no Edital, quando ofertou tarifas exequíveis e inexequíveis para os diversos itens de avaliação, que na média ponderada das notas representariam uma proposta melhor que a da PSCO, todavia se fosse considerada somente as tarifas exequíveis, a proposta da PSCO seria a vencedora do certame.
30.	 Sustentou ainda que seria um dever do TCU, em conformidade com o art. 70 da CF, "eis que deve avaliar não só as razões de fato e de direito que levaram o administrador público a agir, como também aferir se o ato atingiu os efeitos esperados e, sobretudo, se havia outras opções mais eficientes à sua disposição que devessem ter sido observadas".
31. Mais adiante citou o Acórdão 1573/2003-TCU-Plenário, onde este Tribunal examinou a metodologia adotada pelo órgão para seleção de permissionários de prestação de serviços em estação aduaneira interior, em um caso similar, onde já havia sido observada essa falha na estruturação de editais da Secretaria da SRRF01 do Brasil. 
32.	 Apontou ainda a manifestação do Ministro Aroldo Cedraz, proferida no Acórdão 3.679/2013, no sentido de que a melhor proposta seria a menos onerosa para os usuários, vez que o objetivo do certame não é a arrecadação de valores oriundos dos serviços prestados pelo particular.
Inexequibilidade e Irrisoriedade da Proposta da Aurora Ltda. - Art. 48 Da Lei De Licitações (peça 130, p. 18-23) 
Manifestação da Recorrente:
33.	 Em relação a esse tópico, o Recorrente renova a argumentação constante do tópico anterior, no sentido de que as tarifas cotadas a R$ 0,02 (dois centavos) seriam inexequíveis; que estariam em desacordo com a Decisão TCU 498/2000-P (termos da determinação logo abaixo) , Relator Ministro Bento Bugarin, onde se determinou a adoção de providências corretivas à SRFB e, ainda, que essa Decisão não foi devidamente analisada pela Unidade Técnica (peça 93) , na proposta que ensejou o Acórdão recorrido (peça 120) ; que houve falta de clareza sobre os parâmetros e diretrizes para aferir a irrisoriedade das tarifas no edital do certame; que houve manipulação das tarifas, por parte da Aurora Ltda, para fins de obtenção da melhor proposta; que as tarifas propostas pela Aurora Ltda. não estão condizentes com a regra dos subitens 3.2.2 e 5.2.2 do edital do certame, c/c o art. 48, da Lei 8.666, de 21/6/1993.
Decisão TCU 498/2000-Plenário, Relator Ministro Bento Bugarin
8.1 - determinar à Secretaria da SRRF01 que: a) promova alterações nos futuros editais de licitação concernentes às permissões dos serviços públicos de armazenagem e movimentação de mercadorias em Estações Aduaneiras Interiores, de forma a não mais permitir ou incentivar a cotação de tarifas a preços simbólicos ou irrisórios, uma vez que o procedimento infringe o § 3º do art. 44 da Lei nº 8.666/93".
Edital do certame - Concorrência RFB/SRRF01- 01/2017 (peça 91) 
Subitem 3.2.2 (alínea "a" do inciso IV) : Não serão aceitas tarifas com preços simbólicos, irrisórios ou de valor zero, ou que não comprovem a exequibilidade da proposta, relativamente a cada uma das tarifas apresentadas, ou com preços excessivos, sob pena de desclassificação da licitante, conforme o estabelecido no item 5.2.2 deste edital. 
Subitem 5.2.2: Serão consideradas desclassificadas as licitantes que apresentarem as propostas em desacordo com o estabelecido neste edital, ou com irregularidades, bem como as que apresentarem preços simbólicos, irrisórios ou de valor zero, ou comprovadamente inexequíveis, assim considerados aqueles que não comprovem a sua exequibilidade e a viabilidade econômica do empreendimento, mediante os demonstrativos de que tratam os incisos IV e V do item 3.2.2 deste edital ou com preços excessivos, assim considerados aqueles superiores aos do item 5.2.2.1, calculados no Estudo Sintético de Viabilidade Técnica e Econômica para Implantação de Porto Seco sob Regime de Permissão no Município de Anápolis, cujo sumário é apresentado no Anexo IX.
Lei 8.666, de 21/6/1993
Art. 48. Serão desclassificadas: (...) II - propostas com valor global superior ao limite estabelecido ou com preços manifestamente inexequíveis, assim considerados aqueles que não venham a ter demonstrada sua viabilidade através de documentação que comprove que os custos dos insumos são coerentes com os de mercado e que os coeficientes de produtividade são compatíveis com a execução do objeto do contrato, condições estas necessariamente especificadas no ato convocatório da licitação."
34.	 Ressaltou ainda que a apresentação de valores irrisórios, por parte da Aurora Ltda., impõe a necessidade de avaliação criteriosa da exequibilidade das projeções financeiras da licitante, em especial, se foi apresentado resultado em Valor Presente Líquido (VPL) e Taxa Interna de Retorno (TIR) compatíveis com o edital do certame, os quais foram observados pela Recorrente. 
35.	 Nesse sentido, pugna pela "reforma do Acórdão Recorrido, para determinar à SRFB que corrija os vícios relativos à aplicação e interpretação completa dos parâmetros do Edital para aferir a irrisoriedade de cada uma das tarifas, afastando a falta de clareza no critério de análise de exequibilidade das propostas, isto é, sendo aferida para cada tarifa individualmente e não de modo global."
Outras inconsistências que revelam a inexequibilidade da proposta aurora (peça 130, p. 23-24) 
Manifestação da Recorrente:
36.	 No que diz respeito a esse tópico, a Recorrente aduziu que apontou diversas falhas nas premissas e dados de entrada do modelo econômico-financeiro da Aurora, que afetam a análise de viabilidade da proposta Aurora, que o TCU reconheceu a importância e a gravidade de tais equívocos, determinando que a SRFB avalie, antes de eventual contrato a ser firmado, os erros de cálculo apontados.
37.	 Registrou ainda que o TCU destacou que é necessário fazer análise pormenorizada de toda a matriz de receitas, despesas, custos e nível de demanda esperada, já que qualquer distorção ou artificialidade nas premissas do modelo econômico-financeiro pode refletir no dimensionamento de tarifas.
38. Não obstante os registros anteriores, percebe-se que o foco do Recorrente é ressaltar que as inconsistências têm que ser verificadas durante a licitação, não antes da celebração do contrato, bem como, que o TCU poderia adotar uma atuação rigorosa e imediata em relação ao assunto.
Equívoco na contabilização do Fundaf (peça 130, p. 24-25) 
Manifestação da Recorrente:
39.	A Recorrente alega que não está correto o percentual lançado na proposta Aurora Ltda., a título de Fundaf (3,8%) , tendo em vista que a referida licitante estimou as receitas brutas de R$ 394.642.505,00 (95%) e de R$ 20.769.941,00 (5%) , respectivamente, em operações de importação e exportação. Segundo a Recorrente, considerando a sua experiencia de 20 (vinte) anos, o percentual correto seria de 5,8%, adotando-se as alíquotas para o Fundaf de 6% sobre a receita bruta de importação e de 2% sobre a receita bruta de exportação.
40.	Segundo a Recorrente, não prospera o entendimento da Aurora Ltda., no sentido de que o percentual de 3,8% incidiria sobre a receita bruta total, incluídas as receitas acessórias. Registrou ainda que "ainda que tal argumento fosse procedente, não foi feito o devido esclarecimento na proposta da Aurora Ltda., o que impediu a avaliação da CEL quanto à viabilidade econômica da proposta".
41.	Por fim, destacou que "esta incorreção se mostra relevante porque, quando ajustada, interfere diretamente nos fluxos de caixa ao final de cada período de projeção, impactando substancialmente as receitas líquidas possíveis que foram indicadas no item 14 do Anexo VI da proposta Aurora Ltda.".
Não dedução dos investimentos do fluxo de caixa líquido (peça 130, p. 25) 
Manifestação da Recorrente:
42.	Segundo o Recorrente, a Aurora Ltda. não contabilizou os investimentos totais de R$ 48.649.229,00 (quarenta e oito milhões, seiscentos e quarenta e nove mil e duzentos e vinte e nove reais) no fluxo de caixa líquido, inviabilizando a avaliação da viabilidade econômica da sua proposta.
Ausência de previsão de valores para investimento em terrenos (peça 130, p. 25-26) 
Manifestação da Recorrente:
43.	 Segundo a Recorrente, a Aurora Ltda. não contabilizou a previsão de valores a serem desembolsados com o aluguel ou a compra de imóveis, o que também altera o fluxo de caixa final do projeto.
Erro na dedução do PIS, Confins, ISSQN, Fundaf, IRPJ e CSLL da receita bruta projetada pela Aurora ltda. (peça 130, p. 25-27) 
Manifestação da Recorrente:
44.	 Segundo a Recorrente, a proposta da Aurora Ltda. apresenta erros na "linha de Deduções sobre a Receita Bruta, que deveria ser o total dos valores referentes a PIS, COFINS, ISSQN e FUNDAF, não corresponde ao total dessas linhas, a partir do Ano 4 (segundo ano de operação) . Somente no primeiro ano, a disparidade foi de R$ 199.505,00. Isto é, o resultado líquido deveria ser reduzido neste valor. Adicionalmente, essa divergência se repete e aumenta ao longo dos demais anos, totalizando R$ 6.092.229,00, ao longo dos 25 anos". O mesmo acontece em relação ao "cálculo de impostos sobre resultados também não se encontra de acordo com a legislação vigente, a partir também do Ano 4. Por exemplo, no Ano 4, o valor informado de IRPJ e CSLL foi de R$ 3.223.572,00 enquanto o valor correto é de R$ 3.258.678, gerando uma diferença, nesse ano, de R$ 35.106. Essa diferença aumenta de forma quase que geométrica nos anos subsequentes, sendo que, no ano 25, a diferença foi de R$ 2.129.778. Nos 25 anos, a diferença total foi de R$ 20.843.983,00".
Superestimativa de demanda (peça 130, p. 27) 
Manifestação da Recorrente:
45.	 Por fim, a Recorrente sustenta que a demanda projetada pela Aurora Ltda. em relação à armazenagem/exportação encontra-se superavaliada e totalmente incoerente com o estudo de viabilidade que serviu de referencial na concorrência, em especial, seis vezes o que foi previsto no referido estudo, e segundo a sua experiência de 20 anos de administração do porto licitado de Anápolis/GO.
Da necessidade de imediata atuação do TCU (peça 130, p. 27-28) 
Manifestação da Recorrente:
46.	 Ante, as supostas ilegalidades praticadas pela Aurora da Amazônia Terminais e Serviços S/A., citadas anteriormente, quando do oferecimento da proposta feita na Concorrência RFB/SRRF01- 01/2017 (peça 91) , que ensejam as razões de recurso da sociedade empresária Porto Seco Centro Oeste S/A (PSCO) , entende a Recorrente que este Tribunal deve adotar medidas para "determinar à SRFB que anule os atos praticados" posteriores à classificação da proposta da Aurora Ltda. e, consequentemente, a sua exclusão do certame. Para sustentar eventual medida deste Tribunal, o Recorrente apontou o Acórdão 1239/2016-TCU-Plenário, Relator Ministro Bruno Dantas (excerto citado pelo Recorrente logo abaixo) e a Súmula STF 473.
Acórdão 1239/2016-TCU-Plenário
9.1. no mérito, considerar procedente a presente representação;
9.2. com fulcro no art. 71, inciso IX, da CF/1988, c/c art. 45 da Lei 8.443/1992, assinar prazo de 15 (quinze) dias para que a Universidade Federal do Estado do Rio de Janeiro adote as providências cabíveis com vistas a anular a concorrência pública 5/2011, bem como todos os atos posteriores dela decorrentes, inclusive o contrato 1/2012, nos termos do art. 49, § 2º, da Lei 8.6661/1993, uma vez que a licitação se baseou em projeto básico com graves deficiências, em afronta aos arts. 6º, inciso IX, e 47 da Lei 8.666/1993, informando a este Tribunal, no mesmo prazo, as medidas adotadas;
Súmula STF 473
A administração pode anular seus próprios atos, quando eivados de vícios que os tornam ilegais, porque deles não se originam direitos; ou revogá-los, por motivo de conveniência ou oportunidade, respeitados os direitos adquiridos, e ressalvada, em todos os casos, a apreciação judicial.
Manifestação da Aurora da Amazônia Terminais e Serviços S/A. (peças 135 e 154) 
47.	 A sociedade empresária Aurora da Amazônia Terminais e Serviços S/A. apresentou manifestação sobre o Pedido de Reexame apresentado pela sociedade empresária Porto Seco Centro Oeste S/A (PSCO) , alegando, em síntese, o seguinte, sem apresentar manifestação específica sobre os itens de recurso (peça 135) :
a)	A Recorrente repetiu os mesmos argumentos já amplamente enfrentados nos entendimentos convergentes da unidade técnica e do MPTCU, que antecederam a prolação do Acórdão 1323/2020-TCU-Plenário, Relator Ministro Aroldo Cedraz;
b)	O recurso da PSCO não deveria ser conhecido, ante à falta de interesse recursal da recorrente em relação aos subitens 9.3, 9.4 e 9.5 do Acórdão recorrido, considerando os termos do Enunciado do Acórdão 1478/2016-TCU-Plenário, Relator Ministro Benjamin Zymler, uma vez que a decisão recorrida não lhe imputou qualquer sucumbência, tendo lançado determinações tão somente à SRRF01 e à PGFN (peças 131-132) ;
c)	Quanto ao subitem 9.1, do Acordão recorrido, também não há interesse recursal, vez que eventual provimento do recurso e, consequente, desclassificação da Aurora Ltda., não importará em chamamento da recorrente, vez que se aplicada eventual a avaliação da exequibilidade das tarifas individualmente, ambas as licitantes teriam as suas propostas consideradas inexequíveis, portanto, carece de utilidade o recurso utilizado pela Recorrente; e,
d)	Não há "nenhuma possibilidade de o TCU considerar a ilegalidade da contratação com a empresa Aurora Ltda., vencedora do certame, posto que a assinatura do contrato decorreu de determinação judicial" (peças 136-137) , portanto não há que se falar em qualquer ilegalidade do ato.
48.	 Em relação à manifestação da Aurora Ltda., a Recorrente apresentou memorial em que sustenta o seguinte (peça 139) : a) a Proposta Aurora é inexequível por ser elaborada com valores irrisórios, com o exclusivo intuito de obter maior pontuação na classificação por meio de tarifas que não serão praticadas; b) não restou comprovada a alegação de falta de interesse recursal da PSCO o que, ao contrário, foi expressamente reconhecido pelo titular da Serur; e, c) o Juízo que prolatou decisão determinando a assinatura do contrato de Permissão acabou afastado da condução do processo".
49.	 No que diz respeito a inexequibilidade, a Recorrente renovou os argumentos de que: a) o valor de R$ 0,02 (dois centavos) para as tarifas (TAI2, TAI3, TAE2, TAE3, TMI1, TMI3, TMI5, TMI6, TME3, TME5 e TME6) se enquadram na categoria de valor irrisório e tendente a zero, que, como apontado em laudo técnico da Recorrente, resulta em VPL negativo e TIT inferior à taxa prevista, não guardando conformidade com o subitem 3.2.2, inciso IV, do edital questionado.
50.	 Em relação ao interesse recursal da Recorrente, eventual anulação e desclassificação da Aurora Ltda. poderia beneficiar a Recorrente e, em caso de anulação do certame questionado, poderia viabilizar a realização de novo certame e possível participação da Recorrente nesse novo certame.
51.	 No que diz respeito ao processo que ensejou a contratação da Aurora Ltda., a Recorrente sustenta que o MM. Juiz foi afastado em virtude de procedimento perante o Conselho Nacional de Justiça, para verificar o impedimento do respectivo Magistrado no julgamento do feito.
52.	 Ao final a Recorrente pugnou pelo "recebimento e o acolhimento do presente Memorial, a ser apreciado em conjunto com os outros argumentos já formulados pela PSCO no Processo, para que seja confirmado o interesse recursal da Representante, e, no mérito, seja julgado integralmente procedente o Pedido de Reexame e a integralidade dos argumentos trazidos na Representação nos termos requeridos, com a determinação à SRFB que desclassifique a Aurora".
53.	 Em nova manifestação (peça 154) , apresentou os seguintes argumentos, em síntese:
a)	Não houve qualquer prejuízo na adoção do sistema de seleção de propostas existente no edital questionado, vez que a proposta da Aurora foi 109% mais vantajosa do que a proposta da Recorrente (peça 93, p. 22) ;
b)	Não é possível realizar a comparação entre as propostas da Recorrente e da Aurora Ltda., retirando os menores preços oferecidos por essa empresa, tendo em vista que não seria respeitado o tratamento isonômico entre as licitantes, além de que eventual caracterização de inexequibilidade da proposta da Aurora Ltda., também importaria no mesmo tratamento à proposta da Recorrente, conforme entendimento da SRRF01;
c)	A proposta da Aurora Ltda., foi elaborada a partir de "amplo estudo da realidade do mercado de portos secos, notadamente, do porto seco de Anápolis/GO em específico, criando, assim, sistema composto por um conjunto de tarifas, compensando os custos de atividades entre as diversas tarifas de sua proposta, que encontra guarida no entendimento constante da Decisão 225/2001-TCU/Plenário, Relator Ministro José Antônio Barreto de Macedo, conforme excerto abaixo:
[...] 18. A respeito do recurso interposto pela empresa Localfrio S/A Armazéns Gerais Frigoríficos, destaca a Unidade Técnica que a exequibilidade não pode ser aferida de forma unitária, pois o faturamento da EADI engloba diversas tarifas, cabendo a cada licitante equacionar os seus custos nos diversos itens. Nesse sentido, está demonstrada a exequibilidade dos preços ofertados pela empresa vencedora, o que afasta a suposta infringência ao art. 48, inciso II, da Lei 8.666/93.
d)	A proposta da Aurora Ltda. foi considerada exequível pela SRRF01, em conformidade com o subitem 3.2.2, inciso IV, alínea b, do certame questionado, a partir da "análise global do pool de tarifas apresentadas pela referida empresa e da constatação de que o Valor Presente Líquido (VPL) do projeto é positivo e que a Taxa Interna de Retorno (TIR) é superior à taxa mínima de atratividade constante no estudo de viabilidade que subsidiou o certame", além que a perícia realizada na Ação Judicial "1008584-29.2018.4.01.3400, em trâmite da 2 Vara Federal da Seção Judiciária do Distrito Federal, com o mesmo objeto desta Representação (peça 152) concluiu que a proposta da Aurora deve ser considerada exequível pelos mesmos motivos apontadas pela SRRF01". Citou ainda o excerto do Relatório do Acórdão 3679/2013-TCU-Plenário, Relator Ministro Aroldo Cedraz, como segue:
"101. Por derradeiro, passa-se à análise do suposto valor irrisório da proposta vencedora.
102. De início, quanto à análise das premissas do modelo adotado pela vencedora, a SRRF04 assim se manifestou (peça 16, p. 19) :
 (...) pela especificidade da maior parte dos serviços acessórios descritos em cada proposta e pela falta de parâmetros legais que permitam a sua avaliação de mercado e estimativa de captação, os valores e montantes atribuídos a cada serviço acessório foram integramente aceitos e não contestados pelos demais licitantes.
103. De fato, quanto às receitas acessórias, há uma grande dificuldade em avaliar a razoabilidade de preços e do volume de demanda estimados pelos concorrentes, mesmo porque, frequentemente, os licitantes, antes mesmo de elaborarem suas propostas, já possuem acordos comerciais, ainda que informais, com futuros usuários dos portos secos. Em geral essas tratativas não são divulgadas, por questões de sigilo comercial e estratégia empresarial.
104. Trata-se claramente de um problema de assimetria de informação, porquanto os licitantes claramente têm maior conhecimento do seu negócio do que os agentes públicos. Um concorrente que já possui acordos firmados com vários clientes em potencial poderia, em tese, projetar uma demanda pelos seus serviços que, a princípio, pareceria desarrazoada. Essa assimetria de informações é mais forte em portos secos do que, por exemplo, em rodovias, pois no primeiro caso os usuários são muito menos pulverizados sendo mais fácil, portanto, a viabilização de acordos comerciais.
105. O problema é ainda mais evidente no caso da proposta da Wilson Sons Ltda., que concentrou sua previsão de faturamento no recebimento de receitas acessórias, para as quais há um alto grau de especificidade e inúmeras possibilidades de acordos.
106. Considerando o exposto acima, e sem nenhum elemento objetivo para examinar a pertinência dos valores apresentados, não haveria como rejeitar a proposta de preço da vencedora sem se incorrer em alguma subjetividade, o que conflitaria com os princípios licitatórios, mormente o da impessoalidade.
107. O fato de a proposta de preços da Wilson Sons Ltda. estar abaixo dos praticados no mercado, por si só, não indica que são irrisórios ou inviáveis, pois vários fatores estariam envolvidos na formação de preços: prazo de amortização dos investimentos, opção pela locação ou construção das instalações, acordos comerciais celebrados, concorrência regional, mercado potencial etc.
108. Quanto ao período de amortização, ressalta-se que o contrato é celebrado por um prazo de 25 anos, prorrogáveis por mais dez. Esse prazo e sua prorrogação foram estabelecidos pela Lei 10.684/2003. Para os portos secos licitados antes do advento desse diploma legal, os prazos contratuais são em geral menores, como no caso da Yolanda, que já opera outro porto seco na região e cujo contrato tem vigência de dez anos (peça 36, p. 131) . Uma vez que a Wilson Sons tem mais tempo para amortizar seus investimentos do que outras concorrentes, ela, em tese, poderia cobrar menores valores pela execução dos serviços públicos e das atividades conexas.
109. Em relação aos investimentos, a contratada pode, por exemplo, optar por alugar as instalações ou construí-las. Trata-se de outro fator que repercute na formação de preços. Diferentemente do que ocorre em muitas concessões, não há um calendário pré-aprovado de elevados investimentos, o que confere certa margem ao permissionário na definição dos seus desembolsos.
110. Dessa forma, em havendo uma multiplicidade de fatores ligados à formação dos preços oferecidos pelos licitantes, a mera comparação com preços de mercado não demonstra de per si a inviabilidade de uma proposta, ainda mais quando se considera o maior prazo para a amortização dos investimentos.
111. Não se trata de afirmar que a proposta é plenamente viável, mas apenas de registrar que a administração não dispunha de parâmetros objetivos para considerar irrisória a proposta da vencedora, mesmo tendo destoado das demais.
112. Coube a administração elaborar o EVTE que fixasse parâmetros gerais como forma de mitigar o risco de aceitação de uma proposta inviável. Nesse particular, é importante salientar que a SRRF04 fez um exame do Valor Presente Líquido e da Taxa Interna de Retorno de todas as propostas, inclusive da vencedora, com o objetivo de verificar a compatibilidade dos preços apresentados, nos moldes do item 3.2, IV, do edital de licitação (peça 1, p. 12, grifou-se) reproduzido abaixo:
a) Não serão aceitas tarifas com valores simbólicos, irrisórios ou de valor zero, ou que não comprovem a exequibilidade da proposta, ou financeiramente incompatíveis com os objetivos da licitação, relativamente a cada uma das tarifas apresentadas, ou com valores excessivos, sob pena de desclassificação da licitante, conforme o estabelecido no item 5.2.2 deste edital.
b) Considera-se proposta financeiramente incompatível com o objetivo da licitação aquela que apresentar em seu estudo de viabilidade econômico, referido no inciso V abaixo, Valor Presente Líquido - VPL negativo, e Taxa Interna de Retorno - TIR do empreendimento inferior à Taxa de Atratividade utilizada no estudo.
113. A conferência de parâmetros do modelo financeiro, a exemplo da TIR e do VPL, é uma forma de checar, mesmo que parcialmente, a viabilidade das propostas."
e)	A exequibilidade da proposta não pode ser aferida somente com base nas tarifas de armazenagem e movimentação de cargas, como tenta a Recorrente, porque não considera as receitas acessórias, que representarão 61% (sessenta e um por cento) da receita bruta das operações a serem realizadas no Porto Seco de Anápolis/GO;
 f)	As tarifas propostas pela Aurora Ltda. guardam conformidade com as tarifas praticadas pelos demais portos secos do país, conforme tabela abaixo, que também foi objeto de avaliação no aludido laudo pericial, onde se concluiu que "em comparação aos valores praticados por outros Portos Secos no país e em relação aos valores propostos pela PSCO, os valores ofertados pela Aurora são competitivos com os demais Portos Secos e totalmente exequíveis" (peça 152, p. 33) :
Tarifas de Portos Secos (2019) ¿ SRRF01
	Tarifas de Portos Secos (2019) ¿ SRRF01

	Permissionárias
	Armazenagem Importação sobre o valor CIF, por período de 10 dias ou fração.
	Armazenagem Exportação sobre o valor FOB, por período de 30 dias ou fração, exceto a do Porto Seco Suape, que foi por período de 10 dias ou fração.
	Movimentação de Mercadorias

	Porto Seco de Barueri
	0,20%
	0,0001%
	R$ 0,04/m³, m² ou ton.

	Porto Seco de São Bernardo do C.
	0,18%
	0,09%
	R$ 0,0116/m³, m² ou ton.

	Porto Seco Bauru
	0,24%
	0,07%
	R$ 0,01/ton.

	Porto Seco de Ribeirão Preto
	0,175%
	0,049%
	R$ 0,0116/m³, m² ou ton.

	Porto Seco de Taubaté
	0,25%
	0,01%
	R$ 0,01/m³

	Porto Seco de Curitiba
	0,20%
	0,012%
	R$ 0,045/m³

	Porto Seco São de Francisco do Sul
	0,16%
	-
	-

	Porto Seco de Porto Alegre
	0,08%
	0,10%
	-

	Porto Seco de Jaguarão
	0,114%
	0,343%
	-

	Porto Seco de Santana do Livramento
	0,114%
	0,343%
	-

	Porto Seco de Suape
	0,044%
	0,044%
	R$ 3,58/m³ ou fração

	Porto Seco Anápolis
	0,15%
	0,05%
	Tarifas aplicáveis R$8,90/ton. na importação e 
R$5,00/ton. na exportação
Tarifas não aplicáveis; R$0,02/ m³ ou m².

g)	A alíquota do Fundo de Desenvolvimento e Administração da Arrecadação e Fiscalização (Fundaf) de 3,8% sobre a receita bruta guarda conformidade com a proposta da Aurora Ltda. e foi considerada regular na análise feita pela SRRF01 e pela perícia;
h)	Nos termos do item 15, do Anexo VI, do certame questionado, os valores dos investimentos não devem ser considerados no fluxo de caixa líquido, e ainda que fosse calculado, considerando os investimentos previstos de R$ 48.649.209 (quarenta e oito milhões, seiscentos e quarenta e nove mil e duzentos e vinte e nove reais) , ter-se-ia um fluxo de caixa de R$ 235.405.662,50 e um Valor Presente Líquido (VPL) de R$ 12.434.359,48, e a Taxa Interna de Retorno (TIR) de 21,3%;
i)	Não há previsão de aquisição de terrenos, tendo em vista que a Aurora Ltda. optou pela locação de terreno, com o objetivo de obter a dedução da despesa na base de cálculo do Imposto de Renda Pessoa Jurídica, na forma prevista no EVTE, conforme consta da p. 1529 do processo licitatório, item não digitalizável da peça 14;
j)	Os erros de cálculo, a título de PIS, Confins, ISSQN e Fundaf, na tabela da Aurora Ltda. representam apenas 0,64% da receita bruta, portanto são pouco expressivos, que, após o recálculo na proposta da referida empresa resultara no Valor Presente Líquido (VPL) de R$ 48.227.362,23, e a Taxa Interna de Retorno (TIR) de 21,3%. A perícia realizada, após realizar os seus cálculos e simulações (peça 152, p. 67) , concluiu que o fluxo de caixa continua positivo e atende aos ditames do certame questionado;
 k)	Não há superestimativa de demanda, porque a proposta da Aurora Ltda. se baseia na sua expertise e experiência na administração de outros portos secos, a exemplo do porto seco de Sorocaba, além de que o EVTE é um referencial mínimo das operações a serem realizadas no porto seco, ora licitado;
l)	Não é verdadeiro que a contratação da Aurora Ltda. resultará em aumento de preços no Porto Seco de Anápolis/GO, a exemplo da comparação das tarifas de armazenagem de Importação (TAI1) e Exportação (TAE1) cobradas pela Recorrente e a proposta pela Aurora Ltda. (peça 154, p. 27) , como segue:
m)	 Em relação aos serviços conexos, foi feita a comparação de preços entre a Recorrente e a Aurora Ltda. (peça 14, p. 28-30 - Anexo 2 - Serviços Conexos) ;
n)	Por fim, destacou que a anulação de certames, sobretudo, em casos em casos no qual o contrato já foi assinado, é medida excepcional, devendo ser tomada somente em casos de flagrante ilegalidade e/ou vícios insanáveis, o que, conforme reconhecido pela área técnica deste Tribunal, não foi identificado no presente caso, como segue:
Enunciado: Se o processo licitatório não apresenta vícios insanáveis na origem, merece ter seu resultado aproveitado, tanto quanto possível, dentro dos critérios da legalidade e economicidade. (TCU. Acórdão 249/2012-TCU-Plenário, rel. Ministro Augusto Sherman, TC Processo 016.149/2011-8) .
54.	 requer a Aurora que: (i) suas contrarrazões sejam conhecidas, pois, são tempestivas e pertinentes; e (ii) no mérito, o pedido de reexame formulado pela empresa PSCO seja julgado totalmente improcedente, sendo mantido os termos do Acórdão 1323/2020-TCU-Plenário em sua integralidade.
Manifestação da SRRF01 do Brasil (peças 150-152) 
55.	 Preliminarmente, é oportuno apresentar o esclarecimento da SRRF01, em relação ao subitem 9.5 do Acórdão 1323/2020-TCU-Plenário (peça 120) , Relator Ministro Aroldo Cedraz, que o contrato de permissão, firmado entre a Superintendência Regional da SRRF01 da 1ª Região Fiscal e a Aurora Ltda., decorreu da decisão judicial proferida em 26/5/2020 no âmbito do Processo 1006095-67.2019.4.01.3502, em tramite na 2ª Vara Federal Cível e Criminal da Subseção Judiciária de Anápolis/Goiás.
56.	 No que diz respeito aos erros de cálculos sustentados pela Recorrente, eles foram considerados não relevantes para a viabilidade do empreendimento, o que foi ratificado pelo laudo pericial obtido no âmbito do processo judicial 1008584-29.2018.4.01.3400, em trâmite na 2ª Vara da Seção Judiciária do Distrito Federal (peça 152) .
57.	 Quanto ao Fundaf, o Perito concluiu que "além de ser correto o cálculo utilizado pela Aurora Ltda., com percentual médio de 3,8% sobre a receita total (tarifas e acessórias) , o seu valor é ainda maior do que o percentual e metodologia sugeridos pela PSCO. O critério adotado pela Aurora Ltda. não gera qualquer consequência que torne inexequível a sua proposta." Para confirmar seu argumento, o Perito trouxe ao Laudo o resultado da simulação que fez em que se percebe que o valor a ser recolhido a título de Fundaf pelo cálculo percentual médio sobre receita total (Tarifária e Acessória) utilizado pela Aurora gera um valor acima daquele utilizado pela representante (PSCO) , que se baseia na aplicação do percentual de 5,8% sobre o montante apenas de receitas tarifárias".
58. Sobre as deduções de PIS, Cofins, IRPJ, CSLL e Fundaf, a SRRF01 esclareceu que o Perito informou "que havia erros de somatória na planilha de demonstração do resultado anual, tanto no valor do FUNDAF do ano três como no cálculo das deduções a partir do ano 4. No entanto, tais erros não geraram reflexos relevantesnas avaliações econômico-financeiras e nos parâmetros exigidos no certame licitatório". 
59.	 O Perito realizou a avaliação sobre a proposta da Aurora Ltda., quando apresentou os seguintes cálculos do resultado líquido do exercício:
 (A TABELA RESPECTIVA CONSTA DO RELATÓRIO DA UNIDADE TÉCNICA) 
 60.	 Para o fluxo de cálculo da proposta da Aurora Ltda., apresentou a seguinte projeção:
 
61.	 Considerando os dados apresentados anteriormente, o Perito conclui que "a proposta da empresa AURORA não foi comprometida quanto a sua viabilidade econômica e, portanto, permanece viável e exequível, pois continua atendendo os parâmetros definidos na pg. 96 do EVTE. Além disso, na fl. 70, ele destaca que "muito embora, tenham ocorridos os erros de valor no FUNDAF de apenas um ano (ano três) e de somatória nos valores dedutíveis, os resultados finais geraram alterações no fluxo de caixa sem relevância, quando se analisa dentro dos parâmetros mínimos ou máximos estabelecidos pelo Edital Licitatório". Mais adiante, o Perito afirma que "não se detectou alteração substancial que pudesse transformar a proposta AURORA em inexequível e não se detectou qualquer fator que indicasse pela desclassificação de tal licitante e que entende que a proposta AURORA é compatível e exequível"
62.	 A SRRF01 aduz ainda que a perícia deixa claro que "a licitante Aurora cumpriu todas as exigências contidas no Edital licitatório e sua proposta tem plena exequibilidade e viabilidade", que mesmo com alguns erros de soma em sua planilha, "todos os parâmetros exigidos pelo Edital permaneceram atendidos com folga (VPL - TIR - Caixa Positivo) " e que "a proposta apresentada pela licitante AURORA atendeu a todos os requisitos e parâmetros contidos no Edital Licitatório e portanto, não há base para a sua desclassificação".
63.	 Ao final, a SRRF01 conclui que não deve prosperar a alegação da Recorrente de que a proposta classificada no certame questionado apresenta tarifas irrisórias ou inexequíveis, uma vez que a análise realizada pela Comissão Especial de Licitação e da perícia realizada no âmbito do processo judicial 1008584-29.2018.4.01.3400, em trâmite na 2ª Vara da Seção Judiciária do Distrito Federal, verificou que é exequível e viável a proposta da Aurora Ltda., em conformidade com as regras editalícia da Concorrência RFB/SRRF01 - 1/2017 da Superintendência da SRRF01 do Brasil da 1ª Região Fiscal (SRRF01) , que tem por objeto a permissão para prestação dos serviços públicos de movimentação e armazenagem de mercadorias em Porto Seco, a ser instalado no Município de Anápolis/GO.
Do Laudo Pericial constante do Processo 1008584-29.2018.4.01.3400, em trâmite na 2ª Vara da Seção Judiciária do Distrito Federal (peça 152) 
64.	 Em relação ao aludido laudo pericial, cabe destacar as seguintes conclusões:
a)	Não é possível avaliar a exequibilidade das propostas apresentadas pelas licitantes no certame questionado somente com base na análise individual de cada tarifa, vez que o respectivo edital estabeleceu a análise global da multiplicidade tarifária (subitens 3.2.2 e 5.2 e Anexo V - Demonstrativo de tarifas) , no intuito de que cada licitante apresentasse a sua estratégia para a administração do Porto Seco de Anápolis/GO (peça 152, p. 5-20) ;
b)	A proposta da Aurora Ltda. é exequível ao ser analisada de forma global (peça 152, p. 20-27) , considerando a utilização das tarifas apresentadas para armazenagem, movimentação e serviços conexos;
c)	As propostas apresentadas pela Recorrente e Aurora Ltda. apresentam valores muito inferiores aos que são praticados em outros portos secos administrados pelas referidas licitantes, respectivamente, Porto Seco de Anápolis e Porto Seco de Sorocaba;
 
d)	A proposta da Aurora Ltda. é competitiva e exequível, em comparação com as tarifas praticadas pelos portos secos de Belém, Cabo Santo Agostinho, Corumbá, Cuiabá, Juiz de Fora e Nova Iguaçu (peça 152, p. 30-33) ; 
e)	A alíquota média de 3,8%, a título de Fundaf, está correta, considerando a previsão global de tarifas de serviços a serem realizados no Porto Seco de Anápolis, inclusive as receitas acessórias (peça 152, p. 33-35) ;
f)	A ausência de inclusão dos investimentos, no valor previsto de R$ 48.649.229,00 (quarenta e oito milhões, seiscentos e quarenta e nove mil, duzentos e vinte e nove reais) , não tem por consequência a inexequibilidade da proposta da Aurora Ltda., considerando que o edital do certame questionado não prevê a inclusão desse valor no fluxo de caixa líquido, apenas que fosse informado na respectiva planilha de cálculo - item 15 - Fluxo de Caixa Líquido do Empreendimento - Demonstrativo da Viabilidade Econômica do Empreendimento - Anexo VI (peça 152, p. 36-37, 70-71) ;
g)	Não há qualquer obrigatoriedade no certame questionado, no sentido que seja informado os valores envolvidos com a aquisição ou aluguel de terreno (peça 152, p. 37, 72-73) ;
h)	O valor correto, a título de Fundaf, é de R$ 1.047.563, a partir do ano 3, todavia a Aurora Ltda. lançou o valor de R$ 908.328,00. Esta incorreção não gerou reflexos relevantes nas avaliações - ver itens 59 e 60, desta, reduzindo o VPL de R$ 50.666.159,00, para R$ 48.147.146,00, e alterando a TIR de 22,1% para 21,3% (peça 152, p. 38-41) ;
 
i)	Não houve superestimativa de demanda projetada que a torne inexequível, por parte da Aurora Ltda., tendo em vista que o EVTE procedente da SRRF01 teve por objetivo, único e exclusivo, para análise da decisão motivadora do certame questionado, sem caráter obrigatório para os licitantes, o que enseja que cada um estabeleça a sua estratégia de atuação. No entender da perícia, as únicas condições vinculantes do certame são: a) taxa de atratividade (WACC) de 10,40%; b) VPL de R$ 0,00; c) TIR modificado de 10,40%; e, d) limites máximos para as tarifas de armazenagem e movimentação, respectivamente, de 0,345% e de R$ 10,07 (peça 152, p. 42-44) ;
j)	As projeções da Aurora Ltda. no valor de mercadorias para o período licitado são de       R$ 97.741.952.000,00, enquanto a projeção no EVTE da SRRF01 é de R$ 79.223.000.154,00, que representa uma variação a maior de 123%, sendo que o valor proposto pela Aurora Ltda. representa 35% do valor das mercadorias nacionalizadas em Goiás, cujo valor é de R$ 281.961.735.350,00. É oportuno registrar que essa avaliação teve por base a taxa de utilização do Porto Seco de Anápolis/GO do primeiro semestre de 2018, em média de 16,61%, e que "as empresas privadas, que atuam no comércio exterior, evitam formalizações contratuais com prestadores que não apresentam segurança de continuidade futura. Os riscos de interrupções nas prestações de serviços, nas operações de comércio exterior, podem gerar graves elevações de custos e, portanto, é natural que a PSCO às vésperas do termo contratual estivesse operando com baixa capacidade contratual", portanto eventual diferença entre a proposta da Aurora Ltda., da Recorrente e do EVTE da SRRF01 não é indicativo de superestimativa na demanda da proposta da Aurora Ltda. (peça 152, p. 53-59) ;
k)	Foram feitas as correções no demonstrativo do fluxo de caixa da Aurora Ltda. que resultou positivo - item 60, desta (peça 152, p. 62-64) ;
l)	O resultado líquido do Exercício da Aurora Ltda. foi recalculado para apuração de eventuais diferenças no PIS, Cofins, ISSQN, Fundaf, mas não encontrou diferenças significativas (Anexo 1 - peça 152, p. 68-70) ;
m)	As tarifas das licitantes do certame questionado não são exequíveis individualmente, por isso deve ser analisada de forma global e em conjunto com as receitas acessórias, para efeito de apuração da exequibilidade das propostas eventualmente apresentadas (peça 152, p. 76-81, 84-86) ;
n)	É possível a existência de tarifa a valores muito baixos e mesmo assim a proposta ser considerada economicamente viável, considerando que a demanda pode ser destinada à tarifa que realmente cubra todos os custos de implantação e operação (peça 152, p. 82-83) ;
o)	Não existe parâmetro objetivo para considerar uma tarifa individual, como sendo de valor simbólico ou irrisório, considerando a possibilidade de usar outra tarifa dentro do mesmo grupo (peça 152, p. 84) 
Análise do Pedido de Reexame
65.	 Em análise, constata-se que a Recorrente questionou os mesmos pontos já debatidos anteriormente no Acórdão 1323/2020-TCU-Plenário (peça 120) , Relator Ministro Aroldo Cedraz, sem aduzir novas razões, sustentando o seguinte:
a.	Equívoco na avaliação da unidade técnica para aferir a vantajosidade da proposta aurora - critério de julgamento que comprometeu o objetivo de seleção da proposta mais vantajosa (peça 130, p. 9-18) ;
b.	Inexequibilidade e Irrisoriedade da Proposta da Aurora Ltda. - Art. 48 da Lei de Licitações (peça 130, p. 18-23) ;
c.	Outras inconsistências que revelam a inexequibilidade da proposta aurora (peça 130, p. 23-24) ;
d.	Equívoco na contabilização do Fundaf (peça 130, p. 24-25) ;
e.	Não dedução dos investimentos do fluxo de caixa líquido (peça 130, p. 25) ;
f.	Ausência de previsão de valores para investimento em terrenos (peça 130, p. 25-26) ;
g.	Erro na dedução do PIS, Confins, ISSQN, Fundaf, IRPJ e CSLL da receita bruta projetada pela Aurora ltda. (peça 130, p. 25-27) ;
h.	Superestimativa de demanda (peça 130, p. 27) ;
i.	Da necessidade de imediata atuação do TCU (peça 130, p. 27-28) .
66.	 Não obstante os nove itens acima, a argumentação principal é de que a proposta Aurora da Amazônia Terminais e Serviços S/A é inexequível, em razão da proposta "irrisória" de R$ 0,02 (dois centavos) para as tarifas (TAI2, TAI3, TAE2, TAE3, TMI1, TMI3, TMI5, TMI6, TME3, TME5 e TME6) , cuja avalição feita pela Comissão Especial de Licitação concluiu que a referida proposta é exequível e atende aos critérios de formulação e classificação previstos no Edital da Concorrência RFB/SRRF01- 01/2017 - subitens 3.2.2 e 5.2 (peça 91) . Essa análise foi feita no Termo de Análise e Classificação das Propostas (peça 45) , posteriormente retificado, em razão de recurso interposto pela Recorrente, devidamente analisado pela SRRF01 (peça 47) , mas que manteve a condição de licitante vencedora, em prol da Aurora Ltda. (peça 48) .
67.	 Preliminarmente, em relação à Decisão TCU 498/2000-Plenário, Relator Ministro Bento Bugarin, cumpre registrar que há a possibilidade de que ambas as licitantes se utilizaram de tarifas mínimas, no intuito de obter o êxito da proposta na avaliação, o que per si não justifica a eventual intervenção, deste Tribunal, no sentido de determinar a anulação do certame questionado, podendo ser classificado como falha formal, na medida em que ambas as empresas utilizaram-se de tarifas mínimas em um grupo de tarifas, mas que na avaliação global apresentavam plena exequibilidade e competitividade, conforme a posição da SRRF01 (peça 48) e do Laudo Pericial (peça 152) .
68.	 Sobre as supostas cláusulas editalícias, que são pertinentes à formulação e classificação das propostas feitas no âmbito da Concorrência RFB/SRRF01- 01/2017 e que estariam em confronto com a Decisão TCU 498/2000-Plenário, Relator Ministro Bento Bugarin, é imperioso registrar que a  Recorrente não apresentou qualquer irresignação no momento adequado, quanto aos termos do edital do certame questionado, hipótese em que se aplica o art. 41, § 2º, da Lei 8.666, de 21/6/1993, portanto decaiu o direito da Recorrente de impugnação do Edital do aludido certame, devendo-se o mesmo ser cumprido, na forma do art. 41, caput, do citado dispositivo legal. 
69.	 Conquanto a falta de impugnação não seja obstáculo para atuação deste Tribunal, para o Licitante é marco essencial para demonstrar a sua insatisfação com relação as condições do certame a ser realizado.
O fato de o edital de licitação não ter sido tempestivamente impugnado pode até ser oposto à empresa licitante que deixou de fazê-lo, mas nunca ao Tribunal de Contas da União, que detém a prerrogativa de examinar todos os pontos que considerar irregulares. (Acórdão 289/2014-TCU-Plenário, Relator Ministro José Mucio Monteiro) 
70.	 No que diz respeito às propostas apresentadas pela licitantes no certame questionado, observa-se que a Recorrente também apresentou comportamento idêntico à licitante vencedora, vez que reduziu os valores da sua proposta, em valores bem menores do que os praticados no mesmo porto seco de Anápolis/GO, vez que era a permissionária em período anterior ao certame questionado, conforme observação constante do Laudo Pericial, objeto do item 64, "c", desta instrução, portanto entende-se que não há o que se corrigir no Edital da Concorrência RFB/SRRF01- 01/2017, como pretende a Recorrente, vez que beneficiou, na mesma medida, as propostas de ambas as licitantes, que reduziram as suas tarifas individuais a preços bem menores do que os praticados em outros portos secos, conforme a sua estratégia comercial, que priorizava a avalição global das tarifas propostas, não de forma individual, cuja análise resultou na conclusão de que foi vencedora a proposta da empresa Aurora Ltda.
71.	 A própria SRRF01 reconhece que, feita a simulação dos valores das propostas de forma individualizada, o resultado do certame conduziu à situação fático-jurídica de inexequibilidade de ambas as propostas sob o critério de tarifas individuais, mas que na análise da exequibilidade global, as duas licitantes apresentaram propostas em conformidade com o Edital da Concorrência RFB/SRRF01- 01/2017 e os seus respectivos planos de negócio (peça 37, p. 11) .
72.	 Entende-se, não há o que se corrigir nos critérios de avaliação global da multiplicidade tarifária constante dos subitens 3.2.2 e 5.2.7, do Edital da Concorrência RFB/SRRF01- 01/2017, vez que beneficiou ambas as empresas, mantendo-se o caráter isonômico do certame.
73.	 Em relação ao argumento da Recorrente de que as tarifas individuais são irrisórias e inexequíveis, as avaliações procedidas pela SRRF01 (peça 48) , órgão responsável pela condução do certame, e o que consta do Laudo Pericial produzido no âmbito do Processo 1008584-29.2018.4.01.3400, em trâmite na 2ª Vara da Seção Judiciária do Distrito Federal (peça 152) , são suficientes para descaracterizar as suposições da Recorrente de irrisoriedade e inexequibilidade, considerando que o edital do certame privilegiou a análise global das tarifas propostas, não a avaliação individualizada, como pretende a Recorrente.
74.	 É importante destacar que a proposta da Aurora Ltda. foi considerada competitiva e exequível no Laudo Judicial, em comparação com as tarifas praticadas pelos portos secos de Belém, Cabo Santo Agostinho, Corumbá, Cuiabá, Juiz de Fora e Nova Iguaçu (peça 152, p. 30-33) , o que corrobora a análise feita pela SRRF01 (peça 48) . Nesse sentido, a Aurora Ltda. também apontou as tarifas dos Portos Secos de Barueri, São Bernardo do Campo, Bauru, Ribeirão Preto, Taubaté, Curitiba, São Francisco do Sul, Porto Alegre Jaguarão, Santana do Livramento, Suape (peça 21, p. 5-6 - item 53, alínea "f", desta) , no sentido de demonstrar a conformidade das suas tarifas propostas, em relação aos outros portos secos existentes no Brasil.
75.	 Logo, no que diz respeito à hipótese de desconsiderar as tarifas (TAI2, TAI3, TAE2, TAE3, TMI1, TMI3, TMI5, TMI6, TME3, TME5 e TME6) , no valor de R$ 0,02 (dois centavos) , para efeito de comparação das propostas entre as licitantes, entendemos que não é possível, vez que ofenderia aos termos do Edital da Concorrência RFB/SRRF01-01/2017 e a própria isonomia conferida a ambos os licitantes, conquanto haja a possibilidade de ambas as empresas terem utilizado da hipótese de diminuírem as tarifas individuais, para obterem êxito na avaliação global, conforme aponta a Recorrente, mas que também foi reconhecido pela Comissão Especial de Licitação e pela licitante vencedora.
76.	 É necessário registrar que, não obstante haja disposição clara no edital em não se aceitar preços irrisórios, não há qualquer parâmetro ou diretriz no Edital que elucide até que valores de tarifa deveriam ser considerados irrisórios ou simbólicos pela CEL, como sustenta a Recorrente em relação à proposta da Aurora Ltda., porque o certame previu a multiplicidade tarifária, como critério de classificação e a possibilidade de arrecadação de receitas acessórias, que poderiam reverter a inexequibilidade de eventuais tarifas ínfimas, mas exequíveis do ponto de vista global, tal como prevê o edital da Concorrência RFB/SRRF01-01/2017.
77.	 Outro fator a ser considerado na exequibilidade da proposta da Aurora Ltda. deve ser a composição das receitas de armazenagem, de movimentação e as acessórias, que na composição da licitante vencedora seria de 39% para as duas primeiras e 61% para a última (peça 39, p. 5-6) , portanto, mais um fator para não considerar as suposições da Recorrente, no que diz respeito a inexequibilidade e irrisoriedade das tarifas ínfimas constantes da proposta da licitante vencedora, vez que a maior parte das receitas previstas decorrerão dos serviços conexos.
78.	 Ademais, este Tribunal, tem o entendimento de que a inexequibilidade deve ser objetivamente demonstrada, o que não foi feito pela Recorrente, tampouco pelo órgão licitante responsável.
A desclassificação de proposta por inexequibilidade deve ser objetivamente demonstrada, a partir de critérios previamente publicados, e deve ser franqueada oportunidade de o licitante defender sua proposta e demonstrar sua capacidade de bem executar os serviços, nos termos e condições exigidos pelo instrumento convocatório, antes de ter sua proposta desclassificada, em conformidade com os Acórdãos 2.528/2012, 571/2013, 1.092/2013 e 3.092/2014, todos do Plenário, Relatores Ministros André de Carvalho, Benjamin Zymler, Raimundo Carreiro, Bruno Dantas, c/c a Súmula TCU 262. (Acórdão 1079/2017-TCU-Plenário, Relator Ministro Marcos Bemquerer) 
79.	 Nos termos do Edital da Concorrência RFB/SRRF01- 01/2017 (peça 91) e da análise constante do Laudo Pericial (peça 152) , as únicas condições vinculantes do certame são: a) taxa de atratividade (WACC) de 10,40%; b) VPL de R$ 0,00; c) TIR modificado de 10,40%; e, d) limites máximos para as tarifas de armazenagem e movimentação, respectivamente, de 0,345% e de R$ 10,07 (peça 152, p. 42-44) . Em relação a essas condições ambas as licitantes atenderam a esses requisitos.
80.	 No que diz respeito ao alegado equívoco na contabilização do Fundaf, a Aurora Ltda. apresentou elementos (peça 39, p. 11) , que foram corroborados pela SRRF01, conforme excerto abaixo, e pelo Laudo Pericial, no sentido de que o valor médio de 3,8% sobre a Receita Bruta total, ao invés de 5,8%, conforme alegado pela Recorrente, encontra amparo na contabilização da receita bruta total incluindo as receitas acessórias, que não estão sujeitos à respectiva tributação, daí a diferença e correção do cálculo apresentado pela Aurora Ltda.
Uma vez que os valores a serem recolhidos ao FUNDAF não são calculados a partir das receitas acessórias, este deve equivaler aos 5,8% quando calculado sobre as receitas de movimentação e armazenagem, ou de 3,8% se calculado sobre a Receita Bruta total.  (peça 39, p. 11) 
81. O Laudo Pericial apontou o valor correto, a título de Fundaf, que é de R$ 1.047.563,00 a partir do ano 3, em contraposição ao lançado pela Aurora Ltda., no valor de R$ 908.328,00, que não gerou reflexos relevantes nas avaliações, reduzindo o VPL de R$ 50.666.159,00, para R$ 48.147.146,00, e alterando a TIR de 22,1% para 21,3% (peça 152, p. 38-41) .
82.	 Quanto aos possíveis erros no lançamento do PIS, Confins, ISSQN, Fundaf, IRPJ e CSLL da receita bruta projetada pela Aurora ltda., o Laudo Pericial refez os respectivos cálculos do resultado líquido do exercício, conforme comentado e apresentado no item 59 e tabelas constantes do Anexo 1, desta.
83.	 Sobre a não dedução dos investimentos do fluxo de caixa líquido, consta do item 15 do Anexo VI do Edital (peça 1, p. 191) , que o fluxo de caixa líquido decorre da seguinte equação: resultado do exercício mais depreciação menos a amortização do financiamento (pagamento principal) . No referido demonstrativo, o valor do investimento deve ser informado, mas não está na equação de apuração do fluxo de caixa líquido do empreendimento. A análise do fluxo de caixa líquido do empreendimento feita pela Recorrente encontra-se no modo estabelecido no citado edital (peça 55, p. 8) , portanto, não procede a alegação da Recorrente.
 
84.	 Acerca da ausência de previsão de valores para investimento em terrenos, a exigência da Recorrente não encontra respaldo no edital da Concorrência RFB/SRRF01- 01/2017, portanto não procede a sua alegação. O Laudo Pericial esclareceu também que não há qualquer obrigatoriedade no certame questionado, no sentido que seja informado os valores envolvidos com a aquisição ou aluguel de terreno (peça 152, p. 37, 72-73) ; 
85.	 No que diz respeito à superestimativa de demanda, cabe registrar que ambas as licitantes possuem experiência na administração de portos secos, bem como, que o Estudo de Viabilidade Técnica e Econômica (EVTE) disponibilizado pela SRRF01 é "um referencial mínimo acerca das operações a serem realizadas no Porto Seco, que define tarifas máximas e estrutura mínima para operação e segurança". Contudo, segundo a Aurora da Amazônia Terminais e Serviços S/A, ainda, "não tem o condão de esgotar, nem tampouco limitar, o potencial econômico do Porto Seco estimado pelas licitantes" (peça 39, p. 14) .
86. É oportuno registrar, que em manifestações complementares, a Aurora da Amazônia Terminais e Serviços S/A aduziu a possibilidade de "auferir receitas acessórias em decorrência da prestação de serviços conexos, tais como estadia de veículos, fornecimento de amostras, inspeção não invasiva, etiquetagem e outros serviços complementares à movimentação e armazenagem de mercadorias, com vistas a favorecer a modicidade das tarifas que serão cobradas dos usuários", além dos valores "cobrados dos usuários pela prestação dos serviços públicos de movimentação e armazenagem de mercadorias (objeto da permissão) 2 (duas) espécies de tarifas, isso é: uma tarifa relativa à armazenagem de mercadorias e outra relativa à movimentação de mercadorias". 
87.	 Mais adiante, em nova manifestação da Aurora Ltda. (peça 78, p. 11) informou que na "composição da receita bruta do Porto Seco de Anápolis, a Aurora levou em consideração não apenas os valores previstos no EVTE, mas também o conhecimento que já possui na operação de outros portos secos'. Isso é dizer: ao projetar a receita bruta para o porto seco de Anápolis, a Aurora tomou como base o que é praticado, e.g., no porto seco de Sorocaba/SP, que, aponta, aproximadamente, que 95% da receita auferida é proveniente de serviços ligados à importação e 5% de serviços provenientes de exportação". "Ou seja, não se trata de uma mera estimativa teórica da empresa, mas, sim, uma expectativa decorrente de uma empresa com experiência e expertise no mercado, com base em números concretos, já aferidos na operação de outros portos secos".
88. No que diz respeito à Tabela 1 - Receitas Esperadas com as propostas tarifárias considerando a demanda projetada pela SRRF01 como referência para a licitação (item 27, desta - peça 93, p. 22, é procedente a correção feita pela Recorrente, no sentido de que a demanda é única, mas não em relação ao fato de que deveria ser desconsiderada a tarifa de R$ 0,02 (dois centavos) lançadas nas rubricas (TAI2, TAI3, TAE2, TAE3, TMI1, TMI3, TMI5, TMI6, TME3, TME5 e TME6) , vez que não foi devidamente comprovada a inexequibilidade dessas tarifas, por parte da Recorrente, bem como, que o órgão licitante e o citado Laudo Pericial defendem a exequibilidade da proposta apresentada pela Aurora Ltda., segundo os critérios constantes do Concorrência RFB/SRRF01- 01/2017, conquanto seja necessária a adoção de procedimentos corretivos para os futuros certames.
89.	 Não é por demais destacar que eventual anulação do certame será prejudicial aos usuários do Porto Seco de Anápolis/GO, na medida em que a Recorrente retornará à administração do referido estabelecimento e poderá cobrar tarifa maior do que as lançadas na Concorrência RFB/SRRF01- 01/2017, em prejuízo dos potenciais usuários.
90. Nesse contexto, cabe destacar o enunciado constante do Acórdão 1045/2019-TCU-Plenário, Relator Ministro Augusto Sherman, no sentido de que:
As faculdades de denunciar e de representar ao TCU não visam à tutela de interesses particulares, de forma a propiciar a revisão de atos administrativos pelo Tribunal quando não ficar evidenciada a preponderância de interesse público. Eventuais perdas reclamadas por terceiros em função de interesses privados devem ser questionadas judicialmente, fórum adequado para pleitos dessa natureza.
91. Por fim, há que se registrar que não foi verificada nenhuma irregularidade ou ilegalidade, que justifiquem a atuação deste Tribunal, inclusive de natureza cautelar, no sentido de alterar os procedimentos adotados pelo órgão licitante na condução da Concorrência RFB/SRRF01- 01/2017, apenas a expedição de determinações, conforme já consta do Acórdão recorrido, para os procedimentos futuros.
CONCLUSÃO
92.	 A sociedade empresária Porto Seco Centro Oeste S/A. inconformada com os termos do Acórdão 1323/2020-TCU-Plenário, Relator Ministro Aroldo Cedraz, interpôs Pedido de Reexame (peça 130) , que foi conhecido, por meio do Despacho do Ministro Relator Vital do Rêgo (peça 133) , tendo em vista o preenchimento dos requisitos de admissibilidade.
93.	 Houve a manifestação de contrarrazões ao recurso interposto pela Porto Seco Centro Oeste S/A., por parte da Secretaria Especial da SRRF01 do Brasil (peças 150-152) e da Aurora da Amazônia Terminais e Serviços Ltda. (peças 135 e 154) . 
94.	 A Recorrente sustentou, em síntese, o seguinte:
a.	Equívoco na avaliação da unidade técnica para aferir a vantajosidade da proposta aurora - critério de julgamento que comprometeu o objetivo de seleção da proposta mais vantajosa (peça 130, p. 9-18) ;
b.	Inexequibilidade e Irrisoriedade da Proposta da Aurora Ltda. - Art. 48 da Lei de Licitações (peça 130, p. 18-23) ;
c.	Outras inconsistências que revelam a inexequibilidade da proposta aurora (peça 130, p. 23-24) ;
d.	Equívoco na contabilização do Fundaf (peça 130, p. 24-25) ;
e.	Não dedução dos investimentos do fluxo de caixa líquido (peça 130, p. 25) ;
f.	Ausência de previsão de valores para investimento em terrenos (peça 130, p. 25-26) ;
g.	Erro na dedução do PIS, Confins, ISSQN, Fundaf, IRPJ e CSLL da receita bruta projetada pela Aurora ltda. (peça 130, p. 25-27) ;
h.	Superestimativa de demanda (peça 130, p. 27) ;
i.	Da necessidade de imediata atuação do TCU (peça 130, p. 27-28) .
95. Em nosso entender, a Recorrente repisou os argumentos, já enfrentados no Acórdão Recorrido, sem oferecer fatos novos, em especial, quanto a deficiências e a incorreções na proposta da licitante vencedora Aurora da Amazônia Terminais e Serviços S/A, e a suposta inexequibilidade e irrisoriedade nas tarifas (TAI2, TAI3, TAE2, TAE3, TMI1, TMI3, TMI5, TMI6, TME3, TME5 e TME6) lançadas ao valor de R$ 0,02 (dois centavos) , que já foram exaustivamente rebatidos no Acórdão 1323/2020-TCU-Plenário, Relator Ministro Aroldo Cedraz, e também pela Receita Federal (peça 48) e pelo laudo pericial obtido no âmbito do processo judicial 1008584-29.2018.4.01.3400, em trâmite na 2ª Vara da Seção Judiciária do Distrito Federal (peça 152) , os quais são suficientes para descaracterizar as suposições da Recorrente de irrisoriedade e inexequibilidade da proposta vencedora, considerando que o edital do certame privilegiou, de forma isonômica a ambas as concorrentes, a análise global das tarifas propostas, não a avaliação individualizada, como pretende a Recorrente.
96. Registre-se que a Recorrente tinha mais condições de evidenciar a suposta inexequibilidade da proposta da licitante vencedora, vez que era a atual permissionária no momento da realização do certame, ora em análise, no entanto apresentou alegações, sem a exaustiva demonstração da inexequibilidade da proposta da licitante vencedora, motivo pelo qual não se deve acolher os seus argumentos em relação a esse assunto.
97.	 Em relação à vantajosidade da proposta vencedora, entende-se que ela decorre da aplicação isonômica dos critérios de avaliação global das tarifas lançadas nas propostas, considerando que todas as tarifas propostas pelos licitantes atendem aos critérios estabelecidos no edital do certame, em especial da exequibilidade da proposta, e sequer foram contestados pela Recorrente ou Recorrida, na forma do art. 41, § 1º, da Lei 8.666, de 21/6/1993, mas julgados válidos até que o certame apontou a Recorrida, como vencedora do certame. 
98. Em caso de eventual anulação do certame, entende-se que haverá grave periculum in mora reverso em face dos usuários do Porto Seco de Anápolis/GO e, por consequência, dos consumidores finais, na medida em que a Recorrente retornará precariamente à administração do referido estabelecimento, até que se ultime novo certame, gerando incertezas nos contratos eventualmente firmados ou a serem contratados, além de que poderá cobrar tarifa maior do que as obtidas na Concorrência RFB/SRRF01- 01/2017, conforme quadro abaixo.
 
99.	 No que diz respeito às demais falhas apontadas pela PSCO sobre a proposta da Aurora, em especial, o equívoco na contabilização do Fundaf (peça 130, p. 24-25) , não dedução dos investimentos do fluxo de caixa líquido (peça 130, p. 25) , a ausência de previsão de valores para investimento em terrenos (peça 130, p. 25-26) , o erro na dedução do PIS, Confins, ISSQN, Fundaf, IRPJ e CSLL da receita bruta projetada pela Aurora ltda. (peça 130, p. 25-27) , e a superestimativa de demanda (peça 130, p. 27) , é oportuno reforçar que essas questões já foram devidamente tratadas pelo Acórdão 1323/2020-TCU-Plenário, Relator Ministro Aroldo Cedraz, pelo órgão licitante (peça 48) e pelo laudo pericial obtido no âmbito do processo judicial 1008584-29.2018.4.01.3400, em trâmite na 2ª Vara da Seção Judiciária do Distrito Federal (peça 152) , as quais são endossadas por essa instrução nos parágrafos 80 a 85, desta, motivo pelo qual não devem ser acolhidas as razões de recurso da Recorrente.
100. Por fim, destaca-se a não comprovação de qualquer irregularidade praticada pelo órgão licitante na condução do certame questionado.
101. Portanto, não há justo motivo para este Tribunal intervir no aludido certame, tampouco em caráter de urgência, vez que o certame foi conduzido de forma regular e em conformidade com o edital do certame questionado.
102. Quanto ao mérito do processo, entende-se que o presente Pedido de Reexame deve ser conhecido, para, no mérito, negar-lhe provimento, mantendo-se os exatos termos do Acórdão 1323/2020-TCU-Plenário, Relator Ministro Aroldo Cedraz.
PROPOSTA DE ENCAMINHAMENTO
103.Ante todo o exposto, submetem-se os autos, à consideração superior, propondo:
103.1. conhecer o Pedido de Reexame, satisfeitos os requisitos de admissibilidade e de legitimidade previstos nos arts. 285 e 286, do Regimento Interno deste Tribunal, para, no mérito, negar-lhe provimento;
103.2. manter os exatos termos do Acórdão 1323/2020-TCU-Plenário, Relator Ministro Aroldo Cedraz; e
103.3. encaminhar os autos à Serur, em atendimento ao despacho exarado à peça 140. 	
A Serur, por sua vez, em pareceres convergentes às peças 161 a 163, assim se manifestou:
HISTÓRICO
2.	Trata-se de representação, interposta pela sociedade empresária Porto Seco Centro Oeste S/A (PSCO) , tratando de possíveis irregularidades ocorridas na Concorrência RFB/SRRF01 - 1/2017 da Superintendência da SRRF01 do Brasil da 1ª Região Fiscal (SRRF01) , que tem por objeto a permissão para prestação dos serviços públicos de movimentação e armazenagem de mercadorias em porto seco, a ser instalado no Município de Anápolis/GO.
2.1	As supostas ilegalidades apontadas pela representante e ex-permissionária do porto seco em questão, dizem respeito a itens do edital que estabelecem o julgamento das propostas, decisões da comissão de licitação que teriam resultado em classificação de proposta com tarifas irrisórias e/ou inexequíveis, além de participação de empresa inidônea no certame, que, supostamente, teria levado à vitória da sociedade empresária Aurora da Amazônia Terminais e Serviços S/A. 
2.2	Em primeira análise (peças 5 e 6) , a SeinfraPortoFerrovia propôs conhecer da representação, uma vez satisfeitos os requisitos de admissibilidade, determinando oitiva prévia da SRRF01, para que se manifestasse acerca dos fatos apontados na representação, bem como a realização de diligência, solicitando o envio de documentação complementar.
2.3	Em despacho acostado à peça 10, o Ministro-Relator, Aroldo Cedraz, conheceu da representação e determinou a oitiva prévia da SRRF01 para que se pronunciasse acerca da existência dos pressupostos da cautelar e dos indícios de irregularidades apontados na instrução inicial. Adicionalmente, autorizou a realização da diligência proposta pela unidade instrutora. 
2.4	Paralelamente, a Aurora da Amazônia Terminais e Serviços S/A, empresa vencedora do certame questionado, peticionou o ingresso nos autos como interessada e a cópia integral do processo, apresentando também considerações e argumentos a respeito dos fatos e das supostas irregularidades apresentadas pela representante (peças 15 a 17) . 
2.5	Por sua vez, a SeinfraPortoFerrovia procedeu a análise preliminar das informações prestadas em razão da oitiva, bem como dos documentos fornecidos, manifestando-se favoravelmente pela adoção de medida cautelar, visando a suspensão da licitação até a análise de mérito, bem como propondo nova oitiva da SRRF01 e, também, da empresa Aurora para que se pronunciassem a respeito da exequibilidade das tarifas de sua proposta comercial (peças 18-20) . 
2.6	Em seu despacho acostado junto à peça 25, o Ministro-Relator concordou parcialmente com a proposta da unidade técnica, entretanto, denegou o pedido de medida cautelar, sob o argumento de inexistência do periculum in mora, haja vista que o certame estava possivelmente suspenso na fase de julgamento de recursos quanto à habilitação das propostas, de modo que não havia informações de que o certame teria adentrado na fase de adjudicação e de homologação.
2.7	Na mesma oportunidade, o Ministro-Relator autorizou o ingresso nos autos na qualidade de interessados, tanto da representante, PSCO, haja vista se encontrar amparada por medida judicial para continuidade da exploração do porto seco, bem como da empresa Aurora, em virtude de ter sido classificada em primeiro lugar no certame impugnado nestes autos (peça 25) .
2.8	O despacho do Ministro-Relator deferiu ainda a realização das seguintes oitivas:  
a) da Superintendência Regional da SRRF01 da 1ª Região Fiscal, para que se manifeste sobre a análise realizada pela Comissão Especial de Licitação em relação a¿ exequibilidade de cada uma das tarifas ofertadas pelas licitantes e a¿ viabilidade econômica do empreendimento, apresentando atas, documentos e planilhas eventualmente utilizados, conforme disposto nos itens 3.2.2, alínea IV, e 5.2.2 do Edital RFB/SRRF01 1/2017, alertando-a de que o Tribunal pode vir a suspender cautelarmente o certame e a anular os atos dele decorrentes, caso os esclarecimentos a serem prestados na presente fase processual não tenham força suficiente para afastar as ocorrências ora atribuídas ao referido procedimento, até¿ decisão definitiva no processo;
b) da empresa Aurora da Amazônia Terminais e Serviços S/A., para, se assim o desejar, manifestar-se acerca dos fatos tratados no processo, demonstrando a exequibilidade de cada uma das tarifas ofertadas e a viabilidade econômica do empreendimento, em conformidade com os itens 3.2.2, alínea IV, e 5.2.2 do Edital RFB/SRRF01 1/2017, alertando-a de que o Tribunal pode vir a emitir decisão em seu desfavor, caso subsistam as irregularidades apontadas na representação.
2.9	Por meio da instrução acostada à peça 61, a SeinfraPortoFerrovia analisou as oitivas e informações adicionais acostadas as peças 58 e 59. A proposta apresentada consistia na realização de diligência para obter planilhas dos licitantes e ainda a suspensão cautelar do processo licitatório, com base nos indícios de que a comissão de licitação havia promovido o julgamento das propostas em desconformidade com os itens 3.2.2 e 5.2.2 do edital de licitação. 
2.10	Todavia, a proposta de suspensão do certame não avançou porque o procedimento licitatório objeto da representação encontrava-se paralisado por decisão judicial, consoante despacho exarado em 21/8/2019 (peça 75) . 
2.11	Por sua vez, a Aurora da Amazônia Terminais e Serviços S/A juntou novos elementos (peças 88, 89 e 92) , que reiteram os argumentos já apresentados anteriormente.
2.12	Em sua derradeira análise, a unidade instrutora entendeu que a representação deveria ser julgada parcialmente procedente, tendo em vista que existiram falhas no edital que impediram a aplicação do critério de irrisoriedade, que não foi aplicado para nenhum licitante, todavia, o certame acabou por eleger vencedora a proposta mais vantajosa para a Administração (peça 93, p. 34) .
2.13	No que tange ao pedido de medida cautelar, pleiteado pela representante, entendeu-se que não havia motivo para a sua implementação, uma vez que não foram identificadas irregularidades praticadas pela SRRF01, tampouco por parte da licitante vencedora na apresentação da sua proposta, cujos valores se apresentam abaixo dos patamares máximos de tarifas estipulados pelo edital e foram considerados plenamente exequíveis pela comissão de licitação (peça 93, p. 34) .
2.14	O MPTCU concordou com o posicionamento convergente de análise de mérito feito pela SeinfraPortoFerrovia (peças 93-95) , "no sentido de que não foram encontradas irregularidades na condução do certame pela SRRF01 nem irregularidades na participação da licitante Aurora da Amazônia Terminais e Serviços S/A" (peça 104) . 
2.15	O relator a quo, Ministro Aroldo Cedraz, anuiu com as propostas da unidade instrutora (peça 121) e foi acompanhado pelos demais Ministros do Plenário (peça 78) .
2.16	Irresignada, a PSCO interpôs o presente pedido de reexame (peça 130) , que se fundamenta nas altercações que, adiante, passar-se-á a relatar.
2.17	Por último, cabe registrar que foi apensado o processo TC Processo 013.035/2019-3, que trata de representação, com pedido de medida cautelar, objetivando o reconhecimento da existência de fraude a¿ licitação, por utilização abusiva de interpostas pessoas físicas e jurídicas, no presente procedimento licitatório, por empresas pertencentes ao grupo econômico "Aurora Terminais".
 EXAME DE ADMISSIBILIDADE
3.	Reitera-se o exame preliminar de admissibilidade proposto nas instruções precedentes desta unidade instrutora (peças 131-133) , ratificado pelo Ministro-Relator Vital do Rêgo (peça 140) , que concluiu pelo conhecimento do pedido de reexame acostado à peça 130, com fundamento no art. 48 da Lei 8.443/1992, c/c os arts. 285 e 286, parágrafo único, do RI/TCU, suspendendo-se os efeitos dos itens 9.1, 9.3, 9.4 e 9.5 do Acórdão 1323/2020-TCU-Plenário.
EXAME DE MÉRITO
4.	Constitui objeto do presente exame responder se:
	I. houve inexequibilidade na proposta vencedora da Concorrência RFB/SRRF01 - 1/2017;
	II. existiram "outras irregularidades" aptas a promover a nulidade do certame.
4.1	Por motivos didáticos, serão apresentados na sequência das alegações recursais da recorrente, em relação a cada um dos dois tópicos acima, as manifestações ou contrarrazões da empresa vencedora do certame, Aurora Ltda. e da Superintendência da Receita Federal do Brasil da 1ª Região Fiscal (SRRF01) , órgão público responsável pela execução do certame.  	 
Da inexequibilidade da proposta vencedora 
5.	A representante, empresa Porto Seco Centro Oeste S/A (PSCO) , alega que a proposta tarifária, vencedora da Concorrência RFB/SRRF01 - 1/2017, é inexequível, viola o edital e não será efetivamente realizada.
5.1	Sustenta a alegação acima com base nos seguintes argumentos:
	a) As tarifas de R$ 0,02 (TAI2, TAI3, TAE2, TAE3, TMI1, TMI3, TMI5, TMI6, TME3, TME5 e TME6) , constantes da proposta vencedora do certame, seriam inexequíveis e não serão colocadas em prática pela Aurora Ltda. - peça 130, p. 11 e peça 139, p. 6;
	b) O art. 16, § 2º, da IN 1208/2011 permitiria a celebração de acordos com os usuários para a pactuação de tarifas superiores as que foram efetivamente propostas, quando as condições do produto envolvido demandarem cuidados específicos. Por essa razão, na prática, a futura tarifa será diversa da ofertada (R$ 0,02) , uma vez que a Aurora teria afirmado que não iria praticá-la com respaldo normativo e do edital - peça 130, p. 12; 
	c) O valor médio das tarifas (R$ 6,00) , que foi atribuído pela unidade técnica para o TMI2, TMI4 e TMI estaria incorreto, pois a média resultaria, respectivamente, dos seguintes valores: R$ 8,99, R$ 8,99 e R$ 0,02. Todavia, não seria correto considerar a última, visto que seria inexequível e não será praticada. Assim, a tarifa média seria de R$ 8,99 (peça 130, p. 12-13) ;
	d) O item 3.2.2, IV, do instrumento convocatório vedaria propostas de tarifas com preços simbólicos, irrisórios ou de valor zero, ou sem a devida comprovação da exequibilidade, razão pela qual se faria imperiosa a desclassificação da proposta da Aurora (peça 139, p. 6) ;
	e) Vícios na modelagem do edital teriam permitido distorções que conduziram à seleção da proposta da Aurora Ltda., todavia, esta não representaria o interesse público, visto que "haverá substancial elevação das tarifas que serão praticadas no porto seco de Anápolis", de modo a violar critérios do edital e o princípio da modicidade tarifária, que deveria reger a prestação de serviços públicos (peça 130, p. 9) ; 
	f) O item 3.2.2 do edital exigiria que os licitantes apresentem propostas em diversas unidades de medida e o item 5.2.7 atribuiria pesos diferentes na apuração da média ponderada para se chegar a nota final. No entanto, ao longo da execução contratual, seria possível ao licitante optar por cobrar dos usuários quaisquer das tarifas que integraram a sua proposta, permitindo que a licitante vencedora assuma estratégia oportunista para vencer o certame (peça 130, p. 14) ;
	g) Conforme acertadamente teria esclarecido a unidade técnica e estaria expressamente previsto no edital, a modelagem econômico-financeira deveria levar em consideração toda a matriz de receitas, despesas, custos e nível de demanda esperada, abrangendo, inclusive o pool de tarifas cobradas. Dessa forma, a distorção ou artificialidade existente nas premissas ou dados de entrada da proposta vencedora acarretará reflexo no dimensionamento das tarifas e, portanto, nos resultados da proposta comercial (TIR e VPL) - peça 139, p. 7;
	g) Ao prolatar o Acórdão 1573/2013-TCU-Plenário, o TCU teria se deparado com situação similar e teria apontado a mesma falha na estruturação dos editais da SRRF01 (peça 130, p. 16) ;
	h) Mencionou ainda a manifestação do Ministro Aroldo Cedraz, proferida no Acórdão 3679/2013-TCU-Plenário, no sentido de que, no critério de seleção de menor tarifa, o objetivo primordial do certame não seria a arrecadação de valores oriundos dos serviços prestados pelo particular, mas sim escolher a proposta que menos onere os usuários (peça 130, p. 17) ;
	i) Este Tribunal já teria realizado determinações corretivas sobre essa matéria em outros processos, destacando-se a Decisão 498/2000 (peça 130, p. 18) : 
promova alterações nos futuros editais de licitação concernentes às permissões dos serviços públicos de armazenagem e movimentação de mercadorias em Estações Aduaneiras Interiores, de forma a não mais permitir ou incentivar a cotação de tarifas a preços simbólicos ou irrisórios, uma vez que o procedimento infringe o § 3º do art. 44 da Lei nº 8.666/93.
	j) Desse modo, teria havido concordância deste Tribunal com relação à presente argumentação, no sentido de que o edital deveria dispor com clareza sobre os parâmetros e diretrizes para aferir a irrisoriedade das tarifas, levando em consideração as peculiaridades aplicáveis aos portos secos (peça 130, p. 18) ;
	l) A apresentação de valores irrisórios pela licitante vencedora, imporia a necessidade de avaliação criteriosa da exequibilidade das suas projeções financeiras, em especial, se foi apresentado resultado em valor presente líquido (VPL) e taxa interna de retorno (TIR) compatíveis com o edital do certame, os quais teriam sido observados pela recorrente (peça 130, p. 19-20) ;
	m) O edital apresentaria grave contradição em relação à conduta adotada pela SRFB, o que configuraria mais um motivo para a intervenção imediata do TCU: enquanto os itens 3.2.2 e 5.2.2 do instrumento convocatório determinariam que a exequibilidade deveria ser comprovada de forma individualizada, em cada uma das tarifas, na prática o órgão público teria adotado a avaliação da proposta de forma global. Em outras palavras, a forma da avaliação da exequibilidade deveria estar expressa com clareza no Edital, de modo a fornecer a exata previsibilidade aos licitantes quanto à interpretação a ser adotada (peça 130, p. 22-23) .
	n) Por todo o exposto, a recorrente pugna pela (peça 130, p. 23) :
reforma do Acórdão Recorrido, para determinar à SRFB que corrija os vícios relativos à aplicação e interpretação completa dos parâmetros do Edital para aferir a irrisoriedade de cada uma das tarifas, afastando a falta de clareza no critério de análise de exequibilidade das propostas, isto é, sendo aferida para cada tarifa individualmente e não de modo global.
5.2	Passa-se a seguir para a manifestação da empresa Aurora:
Não teria havido qualquer prejuízo na adoção do sistema de seleção de propostas existente no edital questionado, vez que a proposta vencedora teria sido 109% mais vantajosa do que a proposta da recorrente, de forma que a presente licitação teria logrado êxito em selecionar a proposta mais vantajosa ao interesse público (peça 154, p. 2-3) ;
O TCU teria tido posicionamento idêntico quando proferiu a Decisão 498/2000 ao se constatar que: (i) o certame logrou êxito em selecionar a proposta mais vantajosa ao interesse público; e (ii) foi respeitado o princípio da isonomia durante o certame e, mesmo diante de eventuais falhas no critério de seleção de propostas, o resultado do certame deve ser mantido (peça 154, p. 2) ;
Não seria possível realizar a comparação entre as propostas da recorrente e da Aurora Ltda., retirando os menores preços oferecidos por essa empresa, visto que não seria respeitado o tratamento isonômico entre as licitantes, além de que, eventual caracterização de inexequibilidade da proposta vencedora, também importaria no mesmo tratamento à proposta da PSCO, conforme entendimento da SRRF01 - peça 154, p. 3-4;
Tanto a exequibilidade como a vantajosidade da proposta da Aurora deveriam ser analisadas a partir do pool de tarifas e seria indevido tirar da análise justamente as tarifas mais competitivas apresentadas por esta empresa (peça 154, p. 3) ;
A proposta da Aurora Ltda., teria sido elaborada a partir de amplo estudo da realidade do mercado de portos secos, notadamente, do porto seco de Anápolis/GO em específico, de modo a criar sistema composto por um conjunto de tarifas e a compensar os custos de atividades entre as diversas tarifas de sua proposta, que encontra guarida no entendimento constante da Decisão 225/2001-TCU/Plenário, Relator Ministro José Antônio Barreto de Macedo, conforme excerto abaixo (peça 154, p. 3) :
[...] 18. A respeito do recurso interposto pela empresa Localfrio S/A Armazéns Gerais Frigoríficos, destaca a Unidade Técnica que a exequibilidade não pode ser aferida de forma unitária, pois o faturamento da EADI engloba diversas tarifas, cabendo a cada licitante equacionar os seus custos nos diversos itens. Nesse sentido, está demonstrada a exequibilidade dos preços ofertados pela empresa vencedora, o que afasta a suposta infringência ao art. 48, inciso II, da Lei 8.666/93. 
A proposta da Aurora teria sido considerada exequível pela SRRF01, em conformidade com o subitem 3.2.2, inciso IV, alínea b, do edital, e, a partir da análise global do pool de tarifas apresentadas, contatou-se que o valor presente líquido (VPL) do projeto é positivo e que a taxa interna de retorno (TIR) é superior à taxa mínima de atratividade constante no estudo de viabilidade que subsidiou o certame (peça 154, p. 4) ;
Além disso, perícia realizada na Ação Judicial 1008584-29.2018.4.01.3400, em trâmite da 2ª Vara Federal da Seção Judiciária do Distrito Federal, com o mesmo objeto desta representação (peça 152) , teria concluído que a proposta da Aurora deve ser considerada exequível pelos mesmos motivos apontadas pela SRRF01 do Brasil (peça 154, p. 4) ;
A exequibilidade da proposta não poderia ser aferida somente com base nas tarifas de armazenagem e movimentação de cargas, tal qual tenta a recorrente, porque não consideraria as receitas acessórias, que representariam 61% da receita bruta das operações a serem realizadas no Porto Seco de Anápolis/GO (peça 154, p. 6) ;
As tarifas da proposta vencedora guardariam conformidade com as praticadas pelos demais portos secos do país e tal aspecto também teria sido objeto de apontamento pelo laudo pericial, que teria concluído que "em comparação aos valores praticados por outros Portos Secos no país e em relação aos valores propostos pela PSCO, os valores ofertados pela Aurora são competitivos com os demais portos secos e totalmente exequíveis (peça 154, p. 6-7) ;
A alegação da recorrente, no sentido de que a contratação da empresa Aurora resultará em aumento de tarifas no Porto Seco de Anápolis/GO, teria sido feita sem qualquer prova. Além disso, baseando-se em estudo próprio, acrescentou que a contratação da Aurora Ltda. resultará numa redução de 57% na tarifa de armazenagem na importação e 89% na de exportação, em relação às tarifas atualmente praticadas pela PSCO (peça 154, p. 14-15) .
5.3 Passa-se a seguir para as manifestações da SRRF01 do Brasil:  
	a) Após demonstrar os seus cálculos, tanto para o resultado líquido do exercício como para o fluxo de caixa líquido do empreendimento, a perícia, realizada no âmbito do processo judicial 1008584-29.2018.4.01.3400, em trâmite na 2ª Vara da Seção Judiciária do Distrito Federal, teria concluído que (peça 151, p. 5) :
não se detectou alteração substancial que pudesse transformar a proposta AURORA em inexequível e também não se detectou qualquer fator que indicasse pela desclassificação de tal licitante." e que "entendemos que a proposta AURORA é compatível e exequível.
	b) Além disso, a perícia teria deixado claro que "a licitante Aurora cumpriu todas as exigências contidas no edital licitatório e sua proposta tem plena exequibilidade e viabilidade", que mesmo com alguns erros de soma em sua planilha, "todos os parâmetros exigidos pelo instrumento convocatório permaneceram atendidos com folga (VPL - TIR - Caixa Positivo) " e que "a proposta apresentada pela licitante AURORA atendeu a todos os requisitos e parâmetros contidos no edital licitatório e portanto, não há base para a sua desclassificação" - peça 151, p. 6-7; 
	[destaque acrescido]
	c) Portanto, não deveria prosperar a alegação da recorrente de que a proposta vencedora apresenta tarifas irrisórias ou inexequíveis, vez que as análises realizadas, tanto pela Comissão Especial de Licitação como pela perícia, teriam apontado que a proposta da Aurora é exequível, viável e em conformidade com as regras do edital (peça 151, p. 7) .
	Análise
5.4	Preliminarmente, as alegações da Porto Seco Centro Oeste S/A (PSCO) não sustentam qualquer alteração da decisão vergastada, visto que a representante questionou os mesmos pontos que foram exaustivamente enfrentados nas etapas processuais anteriores, tanto pela unidade instrutora como pelo Colegiado Julgador.
5.5	Nesse sentido, a PSCO não logrou êxito em comprovar que o edital do certame estabeleceu a avaliação da menor tarifa pelo critério individual (e não geral) ; não demonstrou a inexequibilidade da proposta vencedora do certame; e nem que esta não será praticada pela Aurora da Amazônia Terminais e Serviços Ltda. 
5.6	Iniciando pelas regras editalícias, em que pese a falta de critérios objetivos quanto à definição do que seria uma proposta inexequível, não se extrai das cláusulas 3.2.2, 5.2.2 e 5.2.7 do edital que esta avaliação seria realizada de maneira individual, e não pelo conjunto de tarifas, tal qual realizado pela SRRF01 do Brasil (peça 91, p. 4, 17 e 18) .
5.7	Além disso, num contexto de delegação de serviço público, que foi licitado a partir do critério menor tarifa, nem faria sentido tal avaliação ser feita de maneira individual, visto que restringe a possibilidade do parceiro privado ofertar tarifas ainda menores em determinados segmentos do serviço e poder as compensar com outras receitas tarifárias, bem como com fontes alternativas de recursos (receitas acessórias) , sem que tal fato comprometa a sustentabilidade econômico-financeira do empreendimento.
5.8	Nesse contexto, o edital estabeleceu acertadamente limites mínimos e máximos para o oferecimento das propostas de tarifas, que avaliadas, sob um contexto geral, devem atender aos pressupostos econômicos e financeiros estabelecidos: valor presente líquido maior que zero e TIR maior que 10,40% - peça 91, p. 6. 
5.9	Com efeito, cabe trazer a seguinte avaliação da comissão de licitação que, em 1999, instaurou procedimento para a seleção de permissionário do porto seco de Curitiba/PR e evidenciou o interesse da Administração pela análise global das propostas tarifárias (peça 121, p. 4) .  
16.2 A comissão de licitação, em suas justificativas constantes de fls. 195/211, concluiu que:
a) não são simbólicas as tarifas das propostas apresentadas, pois, na avaliação da exeqüibilidade das mesmas, restou provada sua viabilidade, com expressiva margem de lucro, conforme as várias hipóteses de cálculo constantes nos itens 3.24 a 3.35 destas razões;
b) o próprio RA considera classificadas propostas de licitantes que apresentaram preços tidos por simbólicos, acatando a tese de julgamento das propostas pelo conjunto global das tarifas, conforme descrito nos itens 3.31 a 3.35 destas razões;
[destaques acrescidos]
5.10	Em decorrência do processo de desestatização acima, que também foi objeto de representação análoga ao caso em apreço, este Tribunal proferiu a Decisão 498/2000-TCU-Plenário (que foi utilizada para defender a tese da representante - vide item "i" do parágrafo 5.1) , cujo excerto, transcrito a seguir, demonstra e fundamenta a escolha, legítima, da Administração, pela avaliação global das propostas tarifárias (peça 121, p. 4-5) : 	
Retomando a questão dos preços irrisórios ou simbólicos, os quais, como se sabe, não são admitidos pelo art. 44, § 3°, da Lei 8.666/93, não há dúvidas de que, de fato, ocorreram na licitação em exame, haja vista que a totalidade de tarifas aplicáveis a determinado serviço (especialmente o de movimentação de mercadorias) foi cotada ao preço ínfimo de R$ 0,01 (um centavo) por diversas licitantes.
Entendo, todavia, que o dispositivo legal mencionado tem por finalidade não permitir que propostas inexeqüíveis sagrem-se vencedoras de licitações realizadas pelo poder público, o que fatalmente ocorreria caso fossem cotados e praticados preços irrisórios incompatíveis com os respectivos custos. Propostas com preços manifestamente inexequíveis devem ser desclassificadas pela comissão de licitação, conforme determina o art. 48, inciso II, da Lei 8.666/93.
Não obstante, o que se observa no presente caso é que a viabilidade do empreendimento não é determinada pelas tarifas cotadas a valores ínfimos, mas sim por outra ou grupo de outras tarifas cotadas a preços normais de mercado. Essas tarifas mais relevantes são determinadas por cada uma das licitantes, de acordo com o conhecimento que têm do mercado, tudo em conformidade com o estudo de viabilidade econômico-financeira que empreenderam. (grifos meus) 
 (...) 
Em suma, concordo com os pareceres quanto à existência de falhas na metodologia de pontuação constante do edital, porque o critério adotado permite ou mesmo incentiva a apresentação de preços irrisórios para algumas tarifas com o único objetivo de vencer a licitação. No entanto, considero que essas falhas, não obstante devam ser corrigidas em futuros editais, não frustraram os objetivos da licitação, quais sejam, o de garantir a observância ao princípio constitucional da isonomia e o de selecionar a proposta mais vantajosa para a Administração.
Quanto ao primeiro objetivo - o da isonomia -, entendo que as falhas do edital que permitem as distorções constatadas não privilegiam nem prejudicam determinado licitante, nem permitem à comissão de licitação julgar arbitrariamente as propostas, o que seria altamente censurável. Na verdade, os itens do edital contendo a questionável metodologia de pontuação exigem que os interessados no empreendimento tenham um amplo conhecimento do mercado relativamente aos serviços licitados, de forma a cotarem suas tarifas com vistas a sagrarem-se vencedores do certame, sem que isso implique o insucesso da futura empresa, sendo necessário, para tanto, que façam um criterioso estudo de viabilidade econômico-financeira.
 (...) 
Reportando-me agora ao segundo objetivo da licitação, qual seja, o de selecionar a proposta mais vantajosa, lembro inicialmente que, para as licitações da espécie realizadas pela Receita Federal, entende-se como proposta mais vantajosa a que possibilitar a menor tarifa ao usuário combinada com a maior oferta de pagamento àquele órgão, pela outorga da permissão, uma vez que o critério de julgamento escolhido foi o previsto no inciso III do art. 15 da Lei 8.987/95, que dispõe sobre o regime de concessão e permissão de serviços públicos, verbis: 
[destaques do voto condutor do decisum]
5.11	Extrai-se da passagem acima que, assim como na presente representação, naquele caso, eventuais falhas ou omissões no edital, no que se refere aos critérios de inexigibilidade das tarifas, não infringiram a isonomia dos participantes e a seleção da proposta mais vantajosa para a Administração, o que evidencia que a alegação de preço irrisório, de algumas tarifas da proposta vencedora, não são suficientes para, por si só, caracterizar a inviabilidade econômica e financeira da exploração do porto seco objeto de delegação.
5.12	Nesse mesmo sentido, cabe frisar que a própria representante também apresentou comportamento idêntico à licitante vencedora, vez que reduziu os valores da sua proposta, em valores bem menores aos praticados no mesmo porto seco, vez que era a permissionária em período anterior ao certame questionado (peça 158, p. 22) . 
5.13	Dessa forma, entende-se que não há o que se corrigir no certame, visto que a representante se valeu, na mesma medida, de proposta, que reduziu suas tarifas individuais a preços bem menores do que os praticados em outros portos secos, conforme sua estratégia comercial, que priorizava a avalição global das tarifas propostas, e não de forma individual.
5.14	Por último, cabe registrar que a recorrente decaiu do seu direito de impugnar o edital de licitação perante a Administração, visto que não apresentou qualquer irresignação até o segundo dia útil que antecedeu a abertura dos envelopes de habilitação (art. 41, § 2º, da Lei 8.666/1993) .
5.15	Portanto, é descabida a alegação de que o certame estabeleceu que a análise, para fins de aferição da inexequibilidade das propostas, seria feita a partir da avaliação individual de cada tarifa, e não do conjunto tarifário, bem como levando em conta que o permissionário pode extrair fontes complementares de receitas, de modo a possibilitar uma maior redução das tarifas, sem que tal fato comprometa a viabilidade econômica e financeira do serviço. 
5.16	Tal conclusão está aderente às manifestações da SRRF01 (peça 37, p. 11) , do laudo pericial (peça 152, p. 5-20) e da SeinfraPortoFerrovia (peça 158, p. 23) . Além disso, ainda que as conclusões fossem no sentido contrário, a representante também se valeu da redução individual de tarifas e decaiu do seu direito de representar junto ao órgão, visto que não o fez no momento oportuno.
5.17	Passando para alegação de que a tarifa de R$ 0,02, a ser praticada pela empresa vencedora do certame, nos terminais TAI2, TAI3, TAE2, TAE3, TMI1, TMI3, TMI5, TMI6, TME3, TME5 e TME6, seria irrisória ou inexequível, em que pese a exaustiva repetição da tese argumentativa, em nenhum momento, a PSCO comprovou tal afirmação. 
5.18	Por outro lado, as manifestações técnicas apresentadas, tanto pela SRRF01, como pelo laudo pericial e pela SeinfraPortoFerrovia foram no sentido diametralmente oposto.  
5.19	Nesse sentido, nos termos do edital (peça 91) , as únicas condições vinculantes do certame são: a) taxa de atratividade (WACC) de 10,40%; b) VPL maior que R$ 0,00; c) TIR de 10,40%; e, d) limites máximos para as tarifas de armazenagem e movimentação, respectivamente, de 0,345% e de R$ 10,07. Em relação a essas condições, o laudo pericial apontou que a licitante vencedora atendeu "com folga" a todos os requisitos (peça 152, p. 42-44) . 
5.20	Além disso, é importante destacar que a proposta da Aurora Ltda. foi considerada competitiva e exequível no laudo judicial, em comparação a tarifas praticadas nos portos secos de Belém, Cabo Santo Agostinho, Corumbá, Cuiabá, Juiz de Fora e Nova Iguaçu (peça 152, p. 30-33) , o que corrobora a análise feita pela SRRF01 (peça 48) . 
5.21	No mesmo sentido, a Aurora trouxe aos autos as tarifas praticadas nos Portos Secos de Barueri, São Bernardo do Campo, Bauru, Ribeirão Preto, Taubaté, Curitiba, São Francisco do Sul, Porto Alegre Jaguarão, Santana do Livramento, Suape, a fim de demonstrar a exequibilidade da sua proposta, em relação aos outros portos secos no Brasil (peça 21, p. 5-6) .
5.22	Por sua vez, a SRRF01 do Brasil reconhece que, feita a simulação dos valores das propostas de forma individualizada, o resultado do certame conduziu à situação fático-jurídica de inexequibilidade de ambas as propostas sob o critério de tarifas individuais, mas que, na análise da exequibilidade global, as duas licitantes apresentaram propostas em conformidade com o edital da Concorrência RFB/SRRF01- 01/2017 e os seus respectivos planos de negócio (peça 37, p. 11) .
5.23	Indo ao encontro das manifestações acima, cabe trazer excerto das conclusões da SeinfraPortoFerrovia com relação ao presente ponto (peça 158, p. 25-26) :
94. 	Em nosso entender, a Recorrente repisou os argumentos, já enfrentados no Acórdão Recorrido, sem oferecer fatos novos, em especial, quanto a deficiências e a incorreções na proposta da licitante vencedora Aurora da Amazônia Terminais e Serviços S/A, e a suposta inexequibilidade e irrisoriedade nas tarifas (TAI2, TAI3, TAE2, TAE3, TMI1, TMI3, TMI5, TMI6, TME3, TME5 e TME6) lançadas ao valor de R$ 0,02 (dois centavos) , que já foram exaustivamente rebatidos no Acórdão 1323/2020-TCU-Plenário, Relator Ministro Aroldo Cedraz, e também pela Receita Federal (peça 48) e pelo laudo pericial obtido no âmbito do processo judicial 1008584-29.2018.4.01.3400, em trâmite na 2ª Vara da Seção Judiciária do Distrito Federal (peça 152) , os quais são suficientes para descaracterizar as suposições da Recorrente de irrisoriedade e inexequibilidade da proposta vencedora, considerando que o edital do certame privilegiou, de forma isonômica a ambas as concorrentes, a análise global das tarifas propostas, não a avaliação individualizada, como pretende a Recorrente.
95.	Registre-se que a Recorrente tinha mais condições de evidenciar a suposta inexequibilidade da proposta da licitante vencedora, vez que era a atual permissionária no momento da realização do certame, ora em análise, no entanto apresentou alegações, sem a exaustiva demonstração da inexequibilidade da proposta da licitante vencedora, motivo pelo qual não se deve acolher os seus argumentos em relação a esse assunto.
97.	Em relação à vantajosidade da proposta vencedora, entende-se que ela decorre da aplicação isonômica dos critérios de avaliação global das tarifas lançadas nas propostas, considerando que todas as tarifas propostas pelos licitantes atendem aos critérios estabelecidos no edital do certame, em especial da exequibilidade da proposta, e sequer foram contestados pela Recorrente ou Recorrida, na forma do art. 41, § 1º, da Lei 8.666, de 21/6/1993, mas julgados válidos até que o certame apontou a Recorrida, como vencedora do certame.
[destaques acrescidos] 
5.24	Outro aspecto relevante a ser considerado na exequibilidade da proposta da Aurora é a proporção das receitas de armazenagem, de movimentação e as acessórias, que na composição da licitante vencedora seria de 39% para as duas primeiras e 61% para a última (peça 39, p. 5-6) . Portanto, mais um fator para não considerar as suposições da recorrente, no que diz respeito a inexequibilidade das tarifas constantes da proposta da licitante vencedora, vez que a maior parte das receitas previstas decorrerão de serviços conexos.
5.25	Nesse sentido, a Aurora aduziu a possibilidade de auferir receitas acessórias em decorrência da prestação de serviços conexos, tais como estadia de veículos, fornecimento de amostras, inspeção não invasiva, etiquetagem e outros serviços complementares à movimentação e armazenagem de mercadorias, com vistas a favorecer a modicidade das tarifas que serão cobradas dos usuários (peça 158, p. 25) . 
5.26	Tal aspecto, além de afastar por completo a alegação de irrisoriedade das tarifas, evidencia aspecto a ser estimulado nas delegações de serviço público, visto que, alinhando os interesses do particular (de maiores retornos) com os do usuário (de menor tarifa) , estimula que o parceiro privado, que é o principal conhecedor das peculiaridades do negócio, busque alternativas e oportunidades complementares de ganhos, que muitas vezes não são percebidas pelo titular do serviço (Poder Público) , de modo a viabilizar reduções ainda maiores na tarifas, sem comprometer a sustentabilidade econômica e financeira do serviço.   
5.27	Por último, este Tribunal tem o entendimento de que a inexequibilidade deve ser objetivamente demonstrada, o que não foi feito pela recorrente:
A desclassificação de proposta por inexequibilidade deve ser objetivamente demonstrada, a partir de critérios previamente publicados, e deve ser franqueada oportunidade de o licitante defender sua proposta e demonstrar sua capacidade de bem executar os serviços, nos termos e condições exigidos pelo instrumento convocatório, antes de ter sua proposta desclassificada, em conformidade com os Acórdãos 2.528/2012, 571/2013, 1.092/2013 e 3.092/2014, todos do Plenário, Relatores Ministros André de Carvalho, Benjamin Zymler, Raimundo Carreiro, Bruno Dantas, c/c a Súmula TCU 262. (Acórdão 1079/2017-TCU-Plenário, Relator Ministro Marcos Bemquerer) 
5.28	Por todo o exposto, entende-se que devem ser afastadas as alegações que propugnam pela inexequibilidade da proposta vencedora da Concorrência RFB/SRRF01 - 1/2017, visto que a representante, tendo melhores condições de comprovar a inviabilidade das tarifas vencedoras, não o fez e, por outro lado, as manifestações técnicas da SRRF01 do Brasil, do laudo pericial e da SeinfraPortoFerrovia foram, uníssonas, em sentido diametralmente oposto.
5.29	Por último, igualmente deve ser afastada a alegação de que a Aurora adotará tarifas maiores ao longo da prestação do serviço. Primeiramente, tal alegação não foi objeto de comprovação pela PSCO, que se limitou a trazer ilações desconexas de qualquer comprovação. Em segundo, conforme apropriadamente colocado no voto condutor do decisum (peça 121, p. 5) , tarifas, eventualmente irrisórias, não ensejam à celebração de aditivos contratuais, que permitam a realização de "jogo de planilha", por meio da inclusão e/ou exclusão de serviços, visto que a delegação de serviços públicos, mediante concessão ou permissão, difere da licitação de obras públicas baseadas em preço unitário. 
5.30	Assim, propõe-se negar provimento as presentes alegações.
Das supostas "outras irregularidades" na proposta vencedora
6.	A empresa Porto Seco Centro Oeste S/A alega que existem outras irregularidades na proposta vencedora da Concorrência RFB/SRRF01 - 1/2017, o que confirmaria a inexequibilidade desta proposta e a nulidade do certame. 
6.1	Sustenta a alegação acima com vase nos seguintes argumentos:
Equívocos na contabilização do Fundaf
	a) A licitante vencedora teria lançado percentual errado a título de Fundaf (3,8%) , uma vez que o item 11.1, XXXIV, do edital teria estabelecido o percentual de 6% da renda mensal com armazenagem e movimentação na importação e 2% da renda mensal com armazenagem e movimentação na exportação. Nesse sentido, com base nas regras editalícias e na experiência de 20 anos da ex-permissionária na operação de porto seco, a alíquota efetiva, à título de Fundaf, seria 5,8%, e não os 3,8% contabilizados pela Aurora (peça 130, p. 24) ;
	b) Não prosperaria o entendimento da Aurora, no sentido de que o percentual de 3,8% incidiria sobre a receita bruta total, incluídas as receitas acessórias. Ainda que tal argumento fosse procedente, não teria sido feito o devido esclarecimento nesta proposta, o que teria impedido a avaliação da comissão de licitação quanto à viabilidade econômica da proposta (peça 130. p. 24) ;
	c) Esta incorreção se mostraria relevante porque, quando ajustada, interferiria diretamente nos fluxos de caixa ao final de cada período de projeção, impactando substancialmente as receitas líquidas (peça 130, p. 25) .
Não dedução dos investimentos do fluxo de caixa líquido
	d) A Aurora Ltda. não teria contabilizado os investimentos totais de R$ 48.649.229,00 no fluxo de caixa líquido, o que teria inviabilizado a avaliação da viabilidade econômica da sua proposta (peça 130, p. 25) ;
	e) Tal incorreção, quando ajustada, interferiria diretamente nos fluxos de caixa ao final de cada período de projeção, de modo a reduzir consideravelmente o fluxo de caixa líquido disponível ao final dos exercícios de projeção (peça 130, p. 25) .
Ausência de previsão de valores para investimento em terrenos
	f) A licitante vencedora não teria contabilizado a previsão de valores a serem desembolsados com aluguel ou a compra de imóveis, o que teria distorcido o fluxo de caixa final do projeto. Nesse sentido, em que pese a alegação da Aurora de que alugará terreno e que seus custos teriam sido contabilizados como despesas, o fato é que o custo relativo ao imóvel, seja para aquisição ou locação, seria essencial à implantação do porto seco e por isso, sob pena de afetar o fluxo de caixa final do projeto, deveria ter sido previsto pela licitante vencedora (peça 130, p. 25) ;
	g) Tal omissão impediria a verificação se os custos estimados seriam ou não compatíveis com os preços de mercado, de modo a impedir a análise da viabilidade econômica da proposta (peça 130, p. 26) .
Erro na dedução do PIS, Confins, ISSQN, Fundaf, IRPJ e CSLL da receita bruta projetada	
	h) A partir do ano 4 (segundo ano de operação) , conteria, na proposta vencedora, erros na "linha de Deduções sobre a Receita Bruta, que deveria ser o total dos valores referentes a PIS, COFINS, ISSQN e FUNDAF e não corresponde ao total dessas linhas. Ao final do período de 25 anos, tal erro resultaria numa diferença de R$ 6.092.229 no fluxo de caixa (peça 130, p. 26) ;
	i) A partir do ano 4, o cálculo de impostos sobre resultados também não se encontraria de acordo com a legislação vigente, o que resultaria em uma diferença de R$ 20.843.983 no fluxo de caixa da licitante vencedora ao final dos 25 anos de permissão (peça 130, p. 26) ;
	j) Em suas manifestações, a Aurora não teria contestado a falha apontada, limitando-se a afirmar que as diferenças seriam "irrisórias" e insuficientes para impactar o VPL e a TIR (peça 130, p. 26) .
Superestimativa de demanda
	l) a demanda projetada pela Aurora Ltda. em relação à armazenagem/exportação, se encontraria superavaliada e totalmente incoerente com o estudo de viabilidade que serviu de referencial na concorrência e com a sua experiência de 20 anos de administração do porto licitado de Anápolis/GO. (peça 130, p. 27) .
	m) A unidade instrutora teria somado erroneamente o mesmo valor de demanda quantificado em unidades de medida diferentes (reais, m³ e m²) , uma vez que a demanda projetada no EVTE seria única, variando, tão somente, a unidade de medida em que se expressa o seu valor, de modo que dever-se-ia multiplicar a demanda, apenas, para as unidades de medida que não reflitam as tarifas em R$ 0,02 (peça 130, p. 12) ;
6.2	Passa-se a seguir para a manifestação da empresa Aurora:
	a) A alíquota do Fundo de Desenvolvimento e Administração da Arrecadação e Fiscalização (Fundaf) de 3,8% sobre a receita bruta guardaria conformidade com o edital e teria sido considerada regular na análise feita pela SRRF01 e pela perícia judicial (peça 154, p. 8-9) ;
	b) Portanto, não haveria que se falar em incorreção na dedução do Fundaf da receita bruta projetada pela Aurora, motivo pelo qual as projeções econômicas da empresa para o empreendimento seriam sólidas e viáveis, devendo, portanto, o recurso da PSCO ser julgado improvido quanto a esse ponto (peça 154, p. 10) ;
	c) Quanto à não dedução dos investimentos totais no fluxo de caixa líquido, nos termos do item 15, do Anexo VI, do certame questionado, os valores dos investimentos não deveriam ser considerados no fluxo de caixa líquido, e ainda que fossem deduzidos, ainda assim, a proposta da Aurora seria a mais vantajosa ao interesse público e estaria de acordo com os requisitos econômicos estabelecidos pelo instrumento convocatório (peça 154, p. 10-11) ;
	d) Além disso, a perícia judicial teria se manifestado favoravelmente à proposta da Aurora, entendendo que o modelo oferecido não exigia a alocação dos investimentos no fluxo de caixa. Dessa forma, não haveria dúvidas de que não houve descumprimento dessa exigência estabelecida pelo edital (peça 154, p. 10-11) ;
	e) No que se refere à não apresentação de valores a título de aquisição de terreno, argumenta que não haveria qualquer irregularidade, visto que o valor não foi informado no fluxo de caixa livre da Aurora porque a empresa optou por alugar o terreno para deduzir IR e, por essa razão, os respectivos gastos com aluguel serão alocados como despesas no demonstrativo de resultados, o que teria sido aceito pela Receita Federal do Brasil. Portanto, restaria patente que não haveria qualquer irregularidade na não apresentação dos valores com a aquisição de terrenos no fluxo de caixa por parte da licitante vencedora (peça 154, p. 12) ;
	f) Quanto aos erros de cálculo, a título de PIS, Confins, ISSQN e Fundaf, na tabela da Aurora Ltda., estes representariam apenas 0,64% da receita bruta e, portanto, seriam pouco expressivos. Nesse sentido, após o ajuste do fluxo de caixa, o valor presente líquido (VPL) passaria a ser R$ 48.227.362,23 (positivo) e a Taxa Interna de Retorno (TIR) de 21,3% e, portanto, continuariam aderentes aos pressupostos do edital e demonstrariam categoricamente a viabilidade econômica da proposta vencedora (peça 154, p. 12) ;
	g) Além disso, a perícia realizada, após realizar os referidos ajustes, teria concluído que o fluxo de caixa da proposta vencedora continuaria positivo e aderente aos ditames do certame questionado (peça 154, p. 12-13) ;
	h) Quanto à alegação de superestimativa de demanda, tal afirmativa deveria ser afastada, uma vez que, segundo a própria Receita Federal, o EVTE constituiria de mera referência a ser seguida e os licitantes teriam a liberdade de estimar a demanda e de projetar as próprias receitas. Além disso, a proposta da Aurora teria se baseado em sua expertise e experiência na administração de outros portos secos, a exemplo do porto seco de Sorocaba. Portanto, não restariam dúvidas quanto à inexistência de qualquer superestimativa de demanda na proposta vencedora (peça 154, p. 13-14) .
6.3 Passa-se a seguir para as manifestações da SRRF01 do Brasil:  
	a) No que diz respeito aos erros de cálculos sustentados pela recorrente, eles foram considerados, pela comissão de licitação, não relevantes para a viabilidade do empreendimento, o que foi ratificado pelo laudo pericial (peça 151, p. 2) ;
	b) Quanto ao Fundaf, o Perito teria concluído que (peça 151, p. 2) :
além de ser correto o cálculo utilizado pela Aurora Ltda., com percentual médio de 3,8% sobre a receita total (tarifas e acessórias) , o seu valor é ainda maior do que o percentual e metodologia sugeridos pela PSCO. O critério adotado pela Aurora Ltda. não gera qualquer consequência que torne inexequível a sua proposta.
	c)  Para confirmar seu argumento, o Perito teria trazido ao laudo o resultado da simulação que fez, em que se perceberia que o valor a ser recolhido a título de Fundaf, pelo cálculo percentual médio sobre receita total (receitas tarifárias mais receitas acessórias) , utilizado pela Aurora, geraria um valor acima daquele utilizado pela representante (PSCO) , que se basearia na aplicação do percentual de 5,8% sobre o montante, apenas, das receitas tarifárias (peça 151, p. 2) ;
	d) Quanto às deduções de PIS, Cofins, IRPJ, CSLL e Fundaf, trouxe o seguinte esclarecimento (peça 151, p. 3) :  
o Perito informou "que havia erros de somatória na planilha de demonstração do resultado anual, tanto no valor do FUNDAF do ano três como no cálculo das deduções a partir do ano 4. No entanto, tais erros não geraram reflexos relevantes nas avaliações econômico-financeiras e nos parâmetros exigidos no certame licitatório". 
	e) Após demonstrar os seus cálculos, tanto para o resultado líquido do exercício como para o fluxo de caixa líquido do empreendimento, o Perito teria concluído que (peça 151, p. 5) : 
a proposta da empresa AURORA não foi comprometida quanto a sua viabilidade econômica e, portanto, permanece viável e exequível, pois continua atendendo os parâmetros definidos na pg. 96 do EVTE. Além disso, na fl. 70, ele destaca que "muito embora, tenham ocorridos os erros de valor no FUNDAF de apenas um ano (ano três) e de somatória nos valores dedutíveis, os resultados finais geraram alterações no fluxo de caixa sem relevância, quando se analisa dentro dos parâmetros mínimos ou máximos estabelecidos pelo Edital Licitatório". Mais adiante, o Perito afirma que "não se detectou alteração substancial que pudesse transformar a proposta AURORA em inexequível e não se detectou qualquer fator que indicasse pela desclassificação de tal licitante e que entende que a proposta AURORA é compatível e exequível"
[destaques acrescidos]
	Análise 
6.4	Cabe antecipar que as alegações da PSCO não sustentam qualquer alteração da decisão vergastada, visto que não lograram êxito em comprovar que falhas na proposta da Aurora macularam o certame ou tornaram a sua proposta inexequível ou incompatível com o edital.
6.5	Por outro lado, as manifestações técnicas da SRRF01 do Brasil e da SeinfraPortoFerrovia, bem como as conclusões do laudo, realizada no âmbito do processo judicial 1008584-29.2018.4.01.3400, em trâmite na 2ª Vara da Seção Judiciária do Distrito Federal, vão no sentido de ratificar que a proposta vencedora é a que melhor atende ao interesse público e que está aderente aos pressupostos estabelecidos no edital da concorrência. 
6.6	Iniciando pela alegação de erro no percentual relativo ao Fundaf na proposta da Aurora, tanto a SRRF01 do Brasil como o laudo pericial atestaram que o percentual de 3,8% sobre a receita total (receitas tarifárias mais receitas acessórias) , além de correto, equivale a um montante ainda maior que o contabilizado na proposta e metodologia da PSCO (peça 151, p. 2) .
6.7	Nesse sentido, cabe trazer a seguinte passagem da manifestação da SRR01 do Brasil com relação à presente alegação (peça 151, p. 2) :
O critério adotado pela AURORA não gera qualquer consequência que torne inexequível a sua proposta. Para confirmar seu argumento, o Perito trouxe ao Laudo o resultado da simulação que fez em que se percebe que o valor a ser recolhido a título de FUNDAF pelo CÁLCULO PERCENTUAL MÉDIO SOBRE RECEITA TOTAL (Tarifária e Acessória) utilizado pela Aurora gera um valor acima daquele utilizado pela representante (PSCO) , que se baseia na aplicação do percentual de 5,8% sobre o montante apenas de receitas tarifárias.
[destaques acrescidos]
6.8	Portanto, não merece prosperar a alegação de que a licitante vencedora teria lançado percentual errado a título de Fundaf e de que tal erro teria comprometido o resultado do certame.
6.9	No que se refere à não dedução dos investimentos do fluxo de caixa líquido da Aurora, consta do item 15 do anexo VI do edital, que o fluxo de caixa líquido decorre da seguinte equação: resultado do exercício mais depreciação menos a amortização do financiamento (pagamento principal) . No referido demonstrativo, o valor do investimento deve ser informado, mas não está na equação de apuração do fluxo de caixa líquido (peça 1, p. 191 e peça 158, p. 14) :
6.10	Portanto, deve ser afastada a alegação de que a Aurora não deduziu os investimentos do fluxo de caixa líquido, visto que tal exigência não está prevista no edital do certame.	
6.11	Similarmente, deve ser afastada a alegação de que a licitante vencedora não teria previsto no fluxo de caixa da sua proposta os desembolsos com a locação de terrenos. Isso porque, além de o instrumento convocatório não ter estabelecido qualquer exigência nesse sentido, nem faria sentido fazê-lo, visto que os gastos com aluguéis constituem "despesas" e por isso devem ser contabilizados nas demonstrações de resultado de cada exercício (DRE) .
6.12	Nesse mesmo sentido, o laudo pericial consignou que não há qualquer obrigatoriedade no certame questionado, no sentido que seja informado os valores envolvidos com a aquisição ou aluguel de terreno (peça 152, p. 37, 72-73) .  
6.13	Portanto, a estratégia empresarial da Aurora, no sentido de optar por locar imóvel ao invés de imobilizar recursos para a aquisição de terreno, além de legítima, não violou qualquer regra do edital, de modo que devem ser afastadas as alegações da recorrente.
6.14	Quanto aos possíveis erros no lançamento do PIS, Confins, ISSQN, Fundaf, IRPJ e CSLL na receita bruta projetada pela Aurora, tanto a SRRF01 do Brasil como o laudo pericial confirmaram a existência de erros de somatória em algumas planilhas da proposta vencedora, todavia, registraram que tais erros não alteram o resultado do certame, visto que, mesmo após os ajustes, a proposta vencedora continua exequível, compatível com o edital e se mantém como a proposta que mais atende o interesse público. 
6.15	Nesse sentido, após realizar os ajustes necessários no resultado líquido do exercício e no fluxo de caixa líquido do empreendimento, a SRRF01 do Brasil trouxe a seguinte manifestação com relação ao presente aspecto (peça 151, p. 5) : 
a proposta da empresa AURORA não foi comprometida quanto a sua viabilidade econômica e, portanto, permanece viável e exequível, pois continua atendendo os parâmetros definidos na pg. 96 do EVTE. Além disso, na fl. 70, ele [Perito] destaca que "muito embora, tenham ocorridos os erros de valor no FUNDAF de apenas um ano (ano três) e de somatória nos valores dedutíveis, os resultados finais geraram alterações no fluxo de caixa sem relevância, quando se analisa dentro dos parâmetros mínimos ou máximos estabelecidos pelo Edital Licitatório". Mais adiante, o Perito afirma que "não se detectou alteração substancial que pudesse transformar a proposta AURORA em inexequível e não se detectou qualquer fator que indicasse pela desclassificação de tal licitante e que entende que a proposta AURORA é compatível e exequível".
[destaques acrescidos]
6.16	Portanto, em que pese algumas impropriedades nas deduções de receitas da Aurora, estas foram consideradas, tanto pela SRRF01 do Brasil, como pela SeinfraPortoFerrovia e pelo laudo pericial, de pouca relevância e sem impacto no resultado do certame, visto que, mesmo após os ajustes, tal proposta se mantêm exigível, compatível com as regras do edital e maximizando o interesse dos usuários consubstanciado nas menores tarifas. 
6.17	Desse modo, propõe-se afastar as alegações da recorrente no sentido de que erros no lançamento do PIS, Confins, ISSQN, Fundaf, IRPJ e CSLL teriam comprometido a avaliação e a escolha da proposta vencedora do certame.  
6.18	No que diz respeito à suposta superestimativa de demanda, cabe registrar que o estudo de viabilidade técnica constitui apenas um referencial mínimo para que a Administração delimite os principais aspectos das operações do serviço, estime as tarifas máximas e defina a estrutura mínima para a operação e segurança do empreendimento.
6.19	Nesse sentido, cabe trazer a seguinte passagem de manifestação da SRRF01 do Brasil com relação ao presente aspecto (peça 14, p. 22) :    
Coube a cada licitante a elaboração de seu próprio estudo com a utilização de seus próprios parâmetros, desde que não contrariando o Edital, haja vista que o vencedor da licitação arcará com o ônus decorrente das tarifas de armazenagem e movimentação ofertadas, como estabelece o inciso IV do artigo 2° da Lei 8.987, de 1995, ao definir a permissão de serviço público como a "delegação, a título precário, mediante licitação, da prestação de serviços públicos, feita pelo poder concedente à pessoa física ou jurídica que demonstre capacidade para seu desempenho, por sua conta e risco.
[destaques do original]
6.20	Dessa forma, é esperado que os licitantes, a fim de formularem as próprias propostas, realizem os próprios estudos de demanda, visto que esta é um risco do parceiro privado e caberá a este assumir o ônus caso eventual estimativa não se concretize.
6.21	Ainda com relação a este aspecto, é procedente a correção de medidas feita pela recorrente, no sentido de que a demanda projetada no EVTE é única (item 6.1, alínea "m") , todavia, não procede a alegação de que deveria ter sido multiplicado o quantitativo da demanda pelas unidades de medida que não reflitam as tarifas de R$ 0,02, visto que, conforme tratado na seção anterior, não ficou demonstrada inexequibilidade das tarifas da proposta vencedora.
6.22	Portanto, deve-se afastar as alegações que propugnam pela falta de compatibilidade entre a demanda estimada pelo estudo de viabilidade e a estimada pela licitante vencedora.
6.23	Por último, cabem algumas considerações quanto à manutenção da representante na exploração do Porto Seco de Anápolis-GO, em deterimento da assunção do objeto pela licitante vencedora do certame.
6.24	Primeiramente, cabe antecipar que o contrato de permissão entre a SRRF01 do Brasil e a Aurora foi assinado, em 27/5/2020, por força de decisão judicial, exarada em 26/5/2020, no Processo 1006095-67.2019.4.01.3502, em trâmite na 2 a Vara Federal Cível e Criminal da SSJ de Anápolis-GO (peça 151, p. 1-2 e peça 136) .
6.25	Na decisão que determinou a assinatura do contrato de permissão, o Juiz Alaôr Piacini consignou que, em que pese a exequibilidade da proposta vencedora, a PSCO está no espaço público há mais de 20 anos, sem licitação, e que opera o Porto Seco de Anápolis, de forma irregular, desde o encerramento da permissão em 19/2/2018 (peça 136, p. 6) .
6.26	Além disso, o Juiz consignou ainda que a PSCO se valeu de manobras processuais ilegais e de má-fé processual, a fim de mudar o juízo natural e prevento da causa (peça 136, p. 1-3) . 
6.27	Portanto, embora eventuais manobras ilegais da PSCO para mudar o juízo no processo judicial não sejam relevantes para o presente processo, o fato é que a assunção do contrato de permissão, pela Aurora da Amazônia Terminais e Serviços S/A, decorre de decisão judicial. 
6.28	Nesse mesmo sentido, cabe trazer a seguinte manifestação da SeinfraPortoFerrovia com relação à permanência da PSCO no porto seco de Anápolis-GO (peça 158, p. 25-26) : 
 (...) eventual anulação do certame será prejudicial aos usuários do Porto Seco de Anápolis/GO, na medida em que a Recorrente retornará à administração do referido estabelecimento e poderá cobrar tarifa maior do que as lançadas na Concorrência RFB/SRRF01- 01/2017, em prejuízo dos potenciais usuários.
 (...) 
91. Por fim, há que se registrar que não foi verificada nenhuma irregularidade ou ilegalidade, que justifiquem a atuação deste Tribunal, inclusive de natureza cautelar, no sentido de alterar os procedimentos adotados pelo órgão licitante na condução da Concorrência RFB/SRRF01- 01/2017, apenas a expedição de determinações, conforme já consta do Acórdão recorrido, para os procedimentos futuros.
[destaques acrescidos]
6.29	Por todo o exposto, propõe-se negar provimento as presentes alegações, visto que a recorrente não acostou elementos aptos a alterar a decisão vergastada.
CONCLUSÃO
7.	Das análises anteriores, ante os elementos constantes destes autos, o contexto normativo e as diretrizes jurisprudenciais aplicáveis ao caso, conclui-se que:
	I.1 não houve inexequibilidade na proposta vencedora da Concorrência RFB/SRRF01 - 1/2017 (itens 5.) ;
	I.2 não existiram irregularidades na proposta vencedora aptas a macular o certame ou a afastar as conclusões de que tal proposta, além de exequível e aderente às regras do edital, é a que mais atende aos interesses público e dos usuários do serviço (itens 6.) ;
7.1	Por todo o exposto, propõe-se conhecer do recurso interposto pela Porto Seco Centro Oeste S/A e, no mérito, negar-lhe provimento.
PROPOSTA DE ENCAMINHAMENTO
7.	Ante o exposto, com fundamento nos arts. 32, inciso I, e 33 da Lei 8.443/92 e art. 285 do RITCU, submetem-se os autos à apreciação superior, com a seguinte proposta de encaminhamento:
	a) conhecer do recurso interposto e, no mérito, negar-lhe provimento;
	b) informar ao recorrente e demais interessados do acórdão a ser proferido, destacando que o relatório e o voto que o fundamentam podem ser acessados por meio do endereço eletrônico www.tcu.gov.br/acordaos.
Pautado o processo para julgamento na Sessão Plenária de 11/8/2021, a representante colacionou aos autos, em 10/8/2021, ou seja, um dia antes da sessão de julgamento, os documentos que integram as peças 164 a 169, mediante os quais aduz fato superveniente atinente à Concorrência RFB/SRRF01 - 1/2017.
Segundo a representante, o laudo pericial à peça 167, emitido no âmbito da Prefeitura Municipal de Anápolis/GO, teria o condão de demonstrar que a empresa Aurora da Amazônia Terminais e Serviços S/A, vencedora do certame mencionado, não disporia de imóvel para a execução do objeto licitado, sem cumprir condição de habilitação.
Dada a possibilidade de a questão levantada ter potencial para de interferir no desfecho da Concorrência RFB/SRRF01 - 1/2017, mediante Despacho de peça 170, determinei a realização de oitiva da empresa Aurora da Amazônia Terminais e Serviços S/A e SRRF01, acerca da nova documentação acostada, bem como a restituição dos autos às unidades instrutivas, SeinfraPortoFerrovia e Serur, para complementarem as instruções de mérito por elas já elaboradas, com a análise da nova documentação apresentada e das respostas às oitivas ora determinadas. 
Em cumprimento ao Despacho supra, a SRRF01 e a empresa Aurora da Amazônia Terminais e Serviços S/A apresentaram respostas às oitivas, respectivamente, às peças 176 e 186, com as respectivas documentações anexas. Adicionalmente, após a representante PSCO trazer elementos inéditos às peças 191 a 194, a empresa Aurora apresentou nova manifestação à peça 195. 
Por sua vez, a SeinfraPortoFerrovia promoveu a seguinte complementação em sua instrução de mérito (peças 197 a 198) :
NOVOS ELEMENTOS
93.	Em atendimento ao Despacho do Exmo. Ministro Relator Vital do Rêgo, os presentes autos retornam a esta unidade técnica para a análise de novos elementos apresentados pela sociedade empresária Porto Seco Centro Oeste S/A (PSCO) - peças 166-169, em conjunto com as peças apresentadas pela Superintendência Regional da Receita Federal do Brasil da 1ª Região Fiscal (SRRF01) - peças 175-185, e pela sociedade empresária Aurora da Amazônia Terminais e Serviços Ltda. - peças 186-190. 
94.	Segundo o aludido Despacho, a PSCO apresentou o laudo pericial constante à peça 167, emitido no âmbito da Prefeitura Municipal de Anápolis/GO, que teria o condão de demonstrar que a empresa Aurora da Amazônia Terminais e Serviços S/A, vencedora do certame mencionado, não disporia de imóvel para a execução do objeto licitado, sem cumprir condição de habilitação. 
95.	Consta do aludido documento que a Comissão de Fiscalização e Perícia da Prefeitura de Anápolis/GO concluiu que "a certidão de uso e ocupação do solo não pode ser emitida para o fim pretendido pela segunda interessada, Aurora da Amazônia Terminais e Serviços Ltda., no imóvel indicado para a instalação do porto seco licitado, qual seja: 'gleba de terras situada na Fazenda Barreiro, do município de Anápolis com área de 29,1438 ha, de propriedade de Trade Condomínio Empresarial SPE Ltda., matricula 74.611, do CRI da 2ª Circunscrição do referido município, tendo em vista que não se situa no Distrito Agroindustrial de Anápolis (DAIA) ou adjacências (até 1,5 km dos limites do distrito) .
96.	A SRRF01, por sua vez, apresentou os seguintes esclarecimentos (peças 175-185) :
a)	O contrato de permissão foi assinado no dia 27/5/2020 (peça 182, p. 26) e publicado no DOU no dia 9/6/2020, por determinação judicial proferida pelo Juízo da 2ª Vara Federal de Anápolis/GO nos autos da Ação Ordinária 1006095-67.2019.4.01.3502 (peça 177) , e conforme determinação constante no Parecer de Força Executória 00041/2020/NTR/PUGO/PGU/AGU (peça 178) ;
b)	O contrato de permissão está vigente desde o dia 9/6/2020 (peça 179) , conforme a cláusula segunda, sendo que a empresa Aurora tem o prazo de até 18 (dezoito) meses, a partir daquela data, para providenciar o início do funcionamento do porto seco, de acordo com o subitem 3.2.2 do Edital de Concorrência RFB/SRRF01 01/2017;
c)	A SRRF01 não foi notificada, até a data de apresentação do documento de esclarecimento ao TCU, sobre a decisão que tenha definido a situação de certificação do terreno apresentado durante a licitação pela Aurora da Amazônia Terminais e Serviços Ltda.; 
d)	o processo licitatório e de contratação foi judicializado, motivo pelo qual irá aguardar o deslinde das ações judiciais em curso.
97.	A Aurora Ltda. apresentou os seguintes argumentos (peças 186-190) :
	a) o aludido "fato novo" trazido pela PSCO, em verdade, não se trata de fato novo, tendo em vista que versa sobre problema antigo (iniciado 2018) , criado pela PSCO, a qual tem atuado junto à Prefeitura de Anápolis para revogação da certidão anteriormente concedida à Aurora, que autorizava a empresa usar aquela área para o porto seco licitado; 
	b) a documentação foi juntada aos autos, com intuito protelatório, pois, em que pese se referir a documento datado de 28/06/2021, foi juntado curiosamente 1 (um) dia antes do julgamento do recurso (10/08/2021) , ou seja, 43 (quarente e três) dias após o conhecimento da documentação pela PSCO;
	c) A questão trazida pela documentação juntada aos autos pela PSCO, qual seja, a adequação do terreno apresentado pela vencedora do certame, foge do escopo do presente processo - que versa, precipuamente, acerca da hipotética inexequibilidade da proposta da Aurora e suposta falha no critério de julgamentos das propostas do Edital - de forma que não pode ser analisada no bojo dos presentes autos. 
 (...) 6. Quanto ao memorial apresentado pelo Corecon/MG e autuado como peça 86 em 4/12/2013, cabe esclarecer à entidade recorrente que, em face da preclusão consumativa que se operou com a interposição, em 23/9/2013, de seu pedido de reexame contra o Acórdão 3629/2013-TCU-Segunda Câmara, passou a inexistir, desde então, amparo jurídico para a juntada de novos elementos relacionados a esta fase recursal. (TCU. Acórdão 7364/2014-TCU-Segunda Câmara, rel. Min. Vital do Rêgo, j. 25/11/2014) 
	d) a perícia produzida no bojo do processo administrativo que tramita no Município de Anápolis (peça 187) , com o objetivo de verificar a correção do terreno que a Aurora pretende implantar no novo Porto Seco de Anápolis, não tem caráter de decisão definitiva, por isso, indevida qualquer inabilitação de empresa quanto ao ponto; 
	e) ainda que, no futuro, seja exarada decisão que eventualmente invalide o terreno pretendido pela Aurora, é certo que a empresa já detém decisões judiciais, proferidas pela 2ª Vara Federal de Anápolis, bem como pelo Tribunal Regional da 1ª Região, que a assegura o seu direito de indicar um novo terreno. 
Em caso de novo cancelamento da Certidão de Uso e Ocupação do Solo n. 638/2018, fica resguardado o direito da autora de substituir o terreno indicado por outro adequado ao fim que se destina, dentro do prazo de até 6 meses, observadas as regras do edital de licitação (Ação Ordinária 1006095-67.2019.4.01.3502, Juízo da 2ª Vara Federal de Anápolis - peça 188) 
Acrescento, por fim, que eventual incompatibilidade do local ofertado pela empresa licitante, passível de saneamento, não parece um óbice maior do que a permanência precária da agravante no espaço pública, que gera dano à moralidade, ao interesse público, à isonomia, à competividade, dentre outros princípios que norteiam a gestão administrativa. (Tribunal Regional Federal da 1ª Região, em decisão de lavra da Des. Federal Daniele Maranhão - peça 189) 
	f) A Aurora Ltda., considerando as aludidas decisões judiciais, já inclusive protocolou junto à Receita Federal pleito administrativo indicando novo terreno para implantação do Porto Seco de Anápolis, o qual atende todos os requisitos exigidos no Edital, incluindo, a sua localização no DAIA (peça 190) ;
	g) é do interesse da PSCO a protelação de decisões, pois continua precariamente realizando as operações do Porto Seco de Anápolis, conquanto não tenha sido vencedora do certame questionado;
98.	Em análise, verifica-se que a questão trazida aos autos não pode ser considerada como fato novo, eis que conforme documento juntado pela PSCO (peça 167) , a questão já vem sendo debatida, desde 2018, bem antes do objeto do presente recurso, o Acórdão 1323/2020-TCU-Plenário (peça 120) , de 27/5/2020, Relator Ministro Aroldo Cedraz.
99.	É oportuno citar a jurisprudência contida no Acórdão 3932/2008-TCU-Segunda Câmara, Relator Ministro Ubiratan Aguiar, no sentido de que "Documentos trazidos aos autos que já existiam à época de decisão recorrida, não constitui superveniência de fatos novos, hipótese autorizadora do conhecimento do recurso de reconsideração com base no artigo 285, § 2º, do Regimento Interno do TCU".
100.	No que diz respeito à questão da área onde será instalado o Porto Seco de Anápolis, é compreensível a substituição por outra área, antes da efetiva instalação do porto seco, vez que a área reconhecida pelo Município de Anápolis, por meio da Certificação de Uso do Solo 638/2018, teve o ato posteriormente revisado, em razão de não se enquadrar em local específico para instalação do porto seco, em especial, por não estar dentro da abrangência do Distrito Agroindustrial de Anápolis (DAIA) . 
101.	Nesse sentido, encontra-se o posicionamento do Juízo da 2ª Vara Federal de Anápolis - peça 188, e do Tribunal Regional Federal da 1ª Região, em decisão de lavra da Des. Federal Daniele Maranhão - peça 189, que entenderam ser possível essa substituição.
102.	Não obstante o entendimento da SRRF01, de que seria impossível a alteração do terreno anteriormente indicado no certame, tendo em vista as normas do Edital e os termos da Instrução Normativa RFB 1.208, de 4/11/2011, entende-se que o Edital não é claro quanto a essa restrição de somente ser permitida a substituição do terreno ofertado, após o início do funcionamento do respectivo porto seco (peça 91) , conforme prescreve a aludida instrução normativa (http://normas.receita.fazenda.gov.br/sijut2consulta/link. action?idAto=36692&visao=anotado) , e pelo fato de que a substituição pretendida decorre de erro da Prefeitura de Anápolis ao certificar, como regular, a área apresentada pela Aurora Ltda. (peça 169) , porém revisou o ato posteriormente, a partir de impugnação da PSCO, conforme documentos constantes das peças 167-168.
103.	 A Aurora Ltda., no intuito de regularizar essa questão, já ofertou novo terreno que deve ser objeto de avaliação por parte da SRRF01, para efeito de adequação, ou não.
104.	Portanto, entende-se que a questão apresentada pela PSCO não constitui fato novo, conforme a jurisprudência contida no Acórdão 3932/2008-TCU-Segunda Câmara, Relator Ministro Ubiratan Aguiar, tampouco, pode ser considerado em justo motivo para a revisão do Acórdão 1323/2020-TCU-Plenário (peça 120) , de 27/5/2020, Relator Ministro Aroldo Cedraz, tendo em vista que não se constitui em irregularidade praticada pela SRRF01, a justificar qualquer intervenção deste Tribunal, bem como, não se constitui em elementos suficientes a alterar a análise anteriormente por esta unidade técnica.
105.	É oportuno registrar que a Aurora Ltda. já ofertou nova área certificada pelo município de Anápolis (peça 190) , que deve ser objeto de análise por parte da SRRF01, mas que também pode ser objeto de análise na esfera judicial, como vem ocorrendo ao longo de todo o certame, portanto não justificando qualquer intervenção deste Tribunal, em relação aos fatos alegados PSCO, no sentido de evitar a atuação de diversos órgãos e a multiplicidade de esforços e Decisões sobre o mesmo tema.
INFORMAÇÕES ADICIONAIS
106.	Após a análise dos novos elementos apresentados pela sociedade empresária Porto Seco Centro Oeste S/A (PSCO) - peças 166-169, essa empresa apresentou outros elementos (peças 191-194) , onde comunicou a "instauração de inquérito policial, com efetivação de medidas cautelares, voltado à apuração das práticas consideradas, pelas autoridades policiais, como ilícitas, imputadas à empresa Aurora da Amazônia Terminais e Serviços Ltda.".
107.	Entre os documentos apresentados, constam três reportagens sobre uma operação da Polícia Federal para apurar uma suposta venda de terreno do DNIT, com valor abaixo do preço de mercado, para a licitante Aurora Ltda. (peças 193-194) e a utilização do nome do Ministro Aroldo Cedraz, por terceiros, em uma reunião com a Aurora Ltda., com o objetivo de interceder na condução de processo junto a este Tribunal (peças 192) .
108.	Em análise, entende-se que os documentos apresentados não vieram acompanhados de elementos suficientes para a melhor análise desse novos fatos, tampouco as informações constantes da petição (peça 191) e dos documentos anexos (peças 192-194) tratam de questões abordadas no presente processo, portanto não servem de motivo para a modificação do Acórdão recorrido, devendo-se manter os exatos termos do Acórdão 1323/2020-TCU-Plenário, Relator Ministro Aroldo Cedraz.
CONCLUSÃO
109.	A sociedade empresária Porto Seco Centro Oeste S/A. inconformada com os termos do Acórdão 1323/2020-TCU-Plenário, Relator Ministro Aroldo Cedraz, interpôs Pedido de Reexame (peça 130) , que foi conhecido, por meio do Despacho do Ministro Relator Vital do Rêgo (peça 133) , tendo em vista o preenchimento dos requisitos de admissibilidade.
110.	Houve a manifestação de contrarrazões ao recurso interposto pela Porto Seco Centro Oeste S/A., por parte da SRRF01 do Brasil (peças 150-152) e da Aurora da Amazônia Terminais e Serviços Ltda. (peças 135 e 154) . 
111.	A Recorrente sustentou, em síntese, o seguinte:
a.	Equívoco na avaliação da unidade técnica para aferir a vantajosidade da proposta aurora - critério de julgamento que comprometeu o objetivo de seleção da proposta mais vantajosa (peça 130, p. 9-18) ;
b.	Inexequibilidade e Irrisoriedade da Proposta da Aurora Ltda. - Art. 48 da Lei de Licitações (peça 130, p. 18-23) ;
c.	Outras inconsistências que revelam a inexequibilidade da proposta aurora (peça 130, p. 23-24) ;
d.	Equívoco na contabilização do Fundaf (peça 130, p. 24-25) ;
e.	Não dedução dos investimentos do fluxo de caixa líquido (peça 130, p. 25) ;
f.	Ausência de previsão de valores para investimento em terrenos (peça 130, p. 25-26) ;
g.	Erro na dedução do PIS, Confins, ISSQN, Fundaf, IRPJ e CSLL da receita bruta projetada pela Aurora ltda. (peça 130, p. 25-27) ;
h.	Superestimativa de demanda (peça 130, p. 27) ;
i.	Da necessidade de imediata atuação do TCU (peça 130, p. 27-28) .
112.	Em nosso entender, a Recorrente repisou os argumentos, já enfrentados no Acórdão Recorrido, sem oferecer fatos novos, em especial, quanto a deficiências e a incorreções na proposta da licitante vencedora Aurora da Amazônia Terminais e Serviços S/A, e a suposta inexequibilidade e irrisoriedade nas tarifas (TAI2, TAI3, TAE2, TAE3, TMI1, TMI3, TMI5, TMI6, TME3, TME5 e TME6) lançadas ao valor de R$ 0,02 (dois centavos) , que já foram exaustivamente rebatidos no Acórdão 1323/2020-TCU-Plenário, Relator Ministro Aroldo Cedraz, e também pela Receita Federal (peça 48) e pelo laudo pericial obtido no âmbito do processo judicial 1008584-29.2018.4.01.3400, em trâmite na 2ª Vara da Seção Judiciária do Distrito Federal (peça 152) , os quais são suficientes para descaracterizar as suposições da Recorrente de irrisoriedade e inexequibilidade da proposta vencedora, considerando que o edital do certame privilegiou, de forma isonômica a ambas as concorrentes, a análise global das tarifas propostas, não a avaliação individualizada, como pretende a Recorrente.
113.	Registre-se que a Recorrente tinha mais condições de evidenciar a suposta inexequibilidade da proposta da licitante vencedora, vez que era a atual permissionária no momento da realização do certame, ora em análise, no entanto apresentou alegações, sem a exaustiva demonstração da inexequibilidade da proposta da licitante vencedora, motivo pelo qual não se deve acolher os seus argumentos em relação a esse assunto.
114.	Em relação à vantajosidade da proposta vencedora, entende-se que ela decorre da aplicação isonômica dos critérios de avaliação global das tarifas lançadas nas propostas, considerando que todas as tarifas propostas pelos licitantes atendem aos critérios estabelecidos no edital do certame, em especial da exequibilidade da proposta, e sequer foram contestados pela Recorrente ou Recorrida, na forma do art. 41, § 1º, da Lei 8.666, de 21/6/1993, mas julgados válidos até que o certame apontou a Recorrida, como vencedora do certame. 
115.	Em caso de eventual anulação do certame, entende-se que haverá grave periculum in mora reverso em face dos usuários do Porto Seco de Anápolis/GO e, por consequência, dos consumidores finais, na medida em que a Recorrente retornará precariamente à administração do referido estabelecimento, até que se ultime novo certame, gerando incertezas nos contratos eventualmente firmados ou a serem contratados, além de que poderá cobrar tarifa maior do que as obtidas na Concorrência RFB/SRRF01- 01/2017, conforme quadro abaixo.
[FIGURA JÁ APRESENTADA NA PEÇA 158, PAG. 19, TRANSCRITA NESTE RELATÓRIO]
116.	No que diz respeito às demais falhas apontadas pela PSCO sobre a proposta da Aurora, em especial, o equívoco na contabilização do Fundaf (peça 130, p. 24-25) , não dedução dos investimentos do fluxo de caixa líquido (peça 130, p. 25) , a ausência de previsão de valores para investimento em terrenos (peça 130, p. 25-26) , o erro na dedução do PIS, Confins, ISSQN, Fundaf, IRPJ e CSLL da receita bruta projetada pela Aurora ltda. (peça 130, p. 25-27) , e a superestimativa de demanda (peça 130, p. 27) , é oportuno reforçar que essas questões já foram devidamente tratadas pelo Acórdão 1323/2020-TCU-Plenário, Relator Ministro Aroldo Cedraz, pelo órgão licitante (peça 48) e pelo laudo pericial obtido no âmbito do processo judicial 1008584-29.2018.4.01.3400, em trâmite na 2ª Vara da Seção Judiciária do Distrito Federal (peça 152) , as quais são endossadas por essa instrução nos parágrafos 80 a 85, desta, motivo pelo qual não devem ser acolhidas as razões de recurso da Recorrente.
117.	Após a manifestação da Serur (peças 161-163) , que concordou com o posicionamento da SeinfraPortoFerrovia (peças 158-160) , a PSCO apresentou "fatos supervenientes" (peças 166-169) , que não podem ser considerados como tal, vez que se trata de discussão já travada entre a PSCO, a Aurora Ltda. e o município de Anápolis/GO, desde 2018, quanto a possibilidade do terreno ofertado pela Aurora Ltda. ser utilizado para instalação do porto seco licitado, cujo entendimento do referido município é de que a área anteriormente certificada pela municipalidade, Certidão de Uso do Solo 638/2018, não pode ser utilizada para a instalação do porto seco de Anápolis (peças 167-169) .
118.	A Superintendência da Receita Federal do Brasil da 1ª Região Fiscal (SRRF01) entende que não pode haver alteração da área anteriormente ofertada (peça 183) , em observância ao princípio de vinculação do edital e aos termos da Instrução Normativa RFB 1.208, de 4/11/2011. 
119.	Por outro lado, a Aurora Ltda. colacionou duas decisões permitindo a substituição, conforme transcrição abaixo:
Em caso de novo cancelamento da Certidão de Uso e Ocupação do Solo n. 638/2018, fica resguardado o direito da autora de substituir o terreno indicado por outro adequado ao fim que se destina, dentro do prazo de até 6 meses, observadas as regras do edital de licitação (Ação Ordinária 1006095-67.2019.4.01.3502, Juízo da 2ª Vara Federal de Anápolis - peça 188) 
Acrescento, por fim, que eventual incompatibilidade do local ofertado pela empresa licitante, passível de saneamento, não parece um óbice maior do que a permanência precária da agravante no espaço pública, que gera dano à moralidade, ao interesse público, à isonomia, à competividade, dentre outros princípios que norteiam a gestão administrativa. (Tribunal Regional Federal da 1ª Região, em decisão de lavra da Des. Federal Daniele Maranhão - peça 189) 
120.	Em nosso entendimento, o edital do certame não é claro quanto a essa restrição, portanto não há o que se falar em inobservância do princípio da vinculação ao edital, não obstante os termos da Instrução Normativa RFB 1.208, de 4/11/2011.
121.	Ademais, a questão decorre de erro do município de Anápolis ao certificar uma área inadequada para instalação do porto seco licitado (peças 167-169) , que pode ser substituída por outra já oferecida pela Aurora Ltda. (peça 190) , conforme a análise a ser realizada pela SRRF01, e eventualmente por decisões judiciais, como tem ocorrido no certame questionado, portanto não se justificando a intervenção, deste Tribunal, em relação a esse assunto, motivo pelo qual se ratifica a proposta anteriormente feita (peça 158) , que contou com a concordância do diretor e secretário da SeinfraPortoFerrovia (peças 159-160) e da Serur (peças 161-163) .
122.	Após a análise dos novos elementos apresentados pela sociedade empresária Porto Seco Centro Oeste S/A (PSCO) - peças 166-169, essa empresa apresentou outros elementos (peças 191-194) , onde comunicou a "instauração de inquérito policial, com efetivação de medidas cautelares, voltado à apuração das práticas consideradas, pelas autoridades policiais, como ilícitas, imputadas à empresa Aurora da Amazônia Terminais e Serviços Ltda.".
123.	Em relação a esses documentos adicionais, entende-se que os documentos apresentados não vieram acompanhados de elementos suficientes para a melhor análise desses novos fatos, tampouco as informações constantes da petição (peça 191) e dos documentos anexos (peças 192-194) tratam de questões abordadas no presente processo, portanto não servem de motivo para a modificação do Acórdão recorrido, devendo-se manter os exatos termos do Acórdão 1323/2020-TCU-Plenário, Relator Ministro Aroldo Cedraz.
124.	Por fim, ratifica-se a não comprovação de qualquer irregularidade praticada pelo órgão licitante na condução do certame questionado.
125.	Portanto, não há justo motivo para este Tribunal intervir no aludido certame, tampouco em caráter de urgência, vez que o certame foi conduzido de forma regular e em conformidade com o edital do certame questionado.
126.	Quanto ao mérito do processo, entende-se que o presente Pedido de Reexame deve ser conhecido, para, no mérito, negar-lhe provimento, mantendo-se os exatos termos do Acórdão 1323/2020-TCU-Plenário, Relator Ministro Aroldo Cedraz.
PROPOSTA DE ENCAMINHAMENTO
127.	Ante todo o exposto, submetem-se os autos, à consideração superior, propondo:
127.1	conhecer o Pedido de Reexame, satisfeitos os requisitos de admissibilidade e de legitimidade previstos nos arts. 285 e 286, do Regimento Interno deste Tribunal, para, no mérito, negar-lhe provimento;
127.2	manter os exatos termos do Acórdão 1323/2020-TCU-Plenário, Relator Ministro Aroldo Cedraz; e
127.3 	encaminhar os autos à Serur, em atendimento ao despacho exarado à peça 170. 	
Transcrevo, a seguir, com os ajustes de forma pertinentes, a nova instrução de mérito elaborada pela Serur (peças 201 a 203) em atendimento ao Despacho de peça 170:
INTRODUÇÃO
Examina-se pedido de reexame (peça 130) interposto por Porto Seco Centro Oeste S/A contra o Acórdão 1323/2020-TCU-Plenário (Ministro-Relator Aroldo Cedraz) .
1.1 A deliberação recorrida apresenta o seguinte teor (peça 120) :
VISTOS, relatados e discutidos estes autos de Representação formulada pela licitante Porto Seco Centro Oeste S.A. (PSCO) , com fundamento no art. 113, § 1º, da Lei 8.666/1993, a respeito de possíveis irregularidades ocorridas na Concorrência RFB/SRRF01 - 1/2017 promovida pela Superintendência da Receita Federal do Brasil da 1ª Região Fiscal (SRRF01) , que tem por objeto a permissão para prestação dos serviços públicos de movimentação e armazenagem de mercadorias em porto seco localizado no município de Anápolis (GO) ;
ACORDAM os Ministros do Tribunal de Contas da União, reunidos em Sessão Plenária, diante das razões expostas pelo Relator, em: 
9.1. conhecer da presente Representação, satisfeitos os requisitos de admissibilidade e de legitimidade previstos nos arts. 235 e 237, VII e parágrafo único, do Regimento Interno deste Tribunal, c/c os arts. 113, § 1º, da Lei 8.666/1993, para, no mérito, julgá-la parcialmente procedente;
9.2. indeferir o pedido de medida cautelar, haja vista a inexistência dos elementos necessários para sua adoção;
9.3. determinar à Secretaria Especial da Receita Federal (SRF) que, com fulcro no art. 43, inciso I, da Lei 8.443/1992, c/c o art. 250, inciso II, do Regimento Interno do TCU, abstenha-se de publicar novos editais de licitação para a permissão de prestação de serviços de movimentação e armazenagem de mercadorias em portos secos, sem que fiquem estabelecidos:
9.3.1. parâmetros claros, alinhados às conclusões do estudo a ser elaborado no item 9.4 desta deliberação, para a aferição da irrisoriedade dos valores de tarifa das propostas comerciais, em respeito ao art. 44, §3º, da Lei 8.666/1993 e ao Princípio do Julgamento Objetivo;
9.3.2. se a exequibilidade da proposta será aferida para cada tarifa individualmente ou de modo global, em respeito ao art. 44, §1º, da Lei 8.666/1993 e aos Princípios do Julgamento Objetivo e de Vinculação ao Instrumento Convocatório;
9.3.3. sistema de pontuação das propostas comerciais que não distorça a ordem de classificação das propostas apresentadas sob a ótica da vantajosidade e modicidade tarifária para os usuários, em respeito ao Princípio da Seleção da Proposta mais Vantajosa.
9.4. determinar à Procuradora Geral da Fazenda Nacional que, com fulcro no art. 43, inciso I, da Lei 8.443/1992, c/c o art. 250, inciso II, do Regimento Interno do TCU, encaminhe, no prazo de 180 (cento e oitenta) dias, estudo técnico e jurídico que avalie a possibilidade de se ajustar os itens 3.2.2 e 5.2.2 do edital padrão aprovado pela Portaria RFB Nº 490, de 14 de março de 2019, de forma a tornar claro nos próximos certames os parâmetros de aferição dos critérios de tarifa simbólica e de tarifa irrisória ou, caso estes não sejam aplicáveis aos portos secos, exclua-os do instrumento convocatório padrão sem alterar o entendimento de que as tarifas individuais devem ser diferentes de zero, possuírem limites máximos e serem suficientes para cobrir todos os custos do licitante;
9.5. recomendar, com base no art. 250, III, do RITCU, à Superintendência Regional da Receita Federal da 1ª Região Fiscal, que avalie os impactos na planilha da Aurora da Amazônia Terminais e Serviços Ltda., antes de eventual contrato a ser firmado com essa empresa, em relação aos erros de cálculo apontados pela representante, a exemplo da dedução incorreta do Pis, Cofins, ISSQN, Fundaf, IRPJ e CSLL da receita bruta apresentada pela Aurora da Amazônia Terminais e Serviços Ltda. a partir do quarto ano de execução contratual;
9.6. indeferir, nos termos do art. 236, caput e §1º do Regimento Interno do Tribunal c/c arts. 104, § 1º, e 108, parágrafo único, da Resolução-TCU 259/2014, o pedido de cópia das peças sigilosas do TC Processo 013.035/2019-3;
9.7. autorizar a SeinfraPortoFerrovia a instaurar processo de monitoramento das propostas acima; e,
9.8. encaminhar cópia desta deliberação aos interessados, destacando que o inteiro teor da deliberação, incluindo relatório e voto, pode ser consultado no endereço www.tcu.gov.br/acordaos..
HISTÓRICO
2.	Trata-se de representação, interposta pela sociedade empresária Porto Seco Centro Oeste S/A (PSCO) , tratando de possíveis irregularidades ocorridas na Concorrência RFB/SRRF01 - 1/2017 da Superintendência da SRRF01 do Brasil da 1ª Região Fiscal (SRRF01) , que tem por objeto a permissão para prestação dos serviços públicos de movimentação e armazenagem de mercadorias em porto seco, a ser instalado no Município de Anápolis/GO.
2.1.	Registra-se que por meio da instrução acostada à peça 161, este auditor examinou o pedido de reexame interposto pela Porto Seco Centro Oeste S.A, propondo, na oportunidade, a negativa de provimento, o que contou com a anuência do escalão dirigente desta Secretaria (peças 162-163) . Todavia, estando os autos no gabinete do relator, a recorrente colacionou novos elementos aos autos, sendo determinado pelo ministro Vital do Rêgo o retorno dos autos à SeinfraPortoFerrovia, bem como à Serur para a complementação da análise (peça 170) , o que se passa a fazer, unificando, no entanto, toda a análise recursal neste exame.   
2.2	As supostas ilegalidades apontadas pela representante e ex-permissionária do porto seco em questão, dizem respeito a itens do edital que estabelecem o julgamento das propostas, decisões da comissão de licitação que teriam resultado em classificação de proposta com tarifas irrisórias e/ou inexequíveis, além de participação de empresa inidônea no certame, que, supostamente, teria levado à vitória da sociedade empresária Aurora da Amazônia Terminais e Serviços S/A. 
2.3	Em primeira análise (peças 5 e 6) , a SeinfraPortoFerrovia propôs conhecer da representação, uma vez satisfeitos os requisitos de admissibilidade, determinando oitiva prévia da SRRF01, para que se manifestasse acerca dos fatos apontados na representação, bem como a realização de diligência, solicitando o envio de documentação complementar.
2.4	Em despacho acostado à peça 10, o Ministro-Relator, Aroldo Cedraz, conheceu da representação e determinou a oitiva prévia da SRRF01 para que se pronunciasse acerca da existência dos pressupostos da cautelar e dos indícios de irregularidades apontados na instrução inicial. Adicionalmente, autorizou a realização da diligência proposta pela unidade instrutora. 
2.5	Paralelamente, a Aurora da Amazônia Terminais e Serviços S/A, empresa vencedora do certame questionado, peticionou o ingresso nos autos como interessada e a cópia integral do processo, apresentando também considerações e argumentos a respeito dos fatos e das supostas irregularidades apresentadas pela representante (peças 15 a 17) . 
2.6	Por sua vez, a SeinfraPortoFerrovia procedeu a análise preliminar das informações prestadas em razão da oitiva, bem como dos documentos fornecidos, manifestando-se favoravelmente pela adoção de medida cautelar, visando a suspensão da licitação até a análise de mérito, bem como propondo nova oitiva da SRRF01 e da empresa Aurora para que se pronunciassem a respeito da exequibilidade das tarifas da proposta vencedora (peças 18-20) . 
2.7	Em seu despacho acostado junto à peça 25, o Ministro-Relator concordou parcialmente com a proposta da unidade técnica, entretanto, denegou o pedido de medida cautelar, sob o argumento de inexistência do periculum in mora, haja vista que o certame estava possivelmente suspenso na fase de julgamento de recursos quanto à habilitação das propostas, de modo que não havia informações de que o certame teria adentrado na fase de adjudicação e de homologação.
2.8	Na mesma oportunidade, o Ministro-Relator autorizou o ingresso nos autos na qualidade de interessados, tanto da representante, PSCO, haja vista se encontrar amparada por medida judicial para continuidade da exploração do porto seco, bem como da empresa Aurora, em virtude de ter sido classificada em primeiro lugar no certame impugnado nestes autos (peça 25) .
2.9	O despacho do Ministro-Relator deferiu ainda a realização das seguintes oitivas:  
a) da Superintendência Regional da SRRF01 da 1ª Região Fiscal, para que se manifeste sobre a análise realizada pela Comissão Especial de Licitação em relação a¿ exequibilidade de cada uma das tarifas ofertadas pelas licitantes e a¿ viabilidade econômica do empreendimento, apresentando atas, documentos e planilhas eventualmente utilizados, conforme disposto nos itens 3.2.2, alínea IV, e 5.2.2 do Edital RFB/SRRF01 1/2017, alertando-a de que o Tribunal pode vir a suspender cautelarmente o certame e a anular os atos dele decorrentes, caso os esclarecimentos a serem prestados na presente fase processual não tenham força suficiente para afastar as ocorrências ora atribuídas ao referido procedimento, até¿ decisão definitiva no processo;
b) da empresa Aurora da Amazônia Terminais e Serviços S/A., para, se assim o desejar, manifestar-se acerca dos fatos tratados no processo, demonstrando a exequibilidade de cada uma das tarifas ofertadas e a viabilidade econômica do empreendimento, em conformidade com os itens 3.2.2, alínea IV, e 5.2.2 do Edital RFB/SRRF01 1/2017, alertando-a de que o Tribunal pode vir a emitir decisão em seu desfavor, caso subsistam as irregularidades apontadas na representação.
2.10	Por meio da instrução acostada à peça 61, a SeinfraPortoFerrovia analisou as oitivas e informações adicionais acostadas as peças 58 e 59. A proposta apresentada consistia na realização de diligência para obter planilhas dos licitantes e ainda a suspensão cautelar do processo licitatório, com base nos indícios de que a comissão de licitação havia promovido o julgamento das propostas em desconformidade com os itens 3.2.2 e 5.2.2 do edital de licitação. 
2.11	Todavia, a proposta de suspensão do certame não avançou porque o procedimento licitatório objeto da representação encontrava-se paralisado por decisão judicial, consoante despacho exarado em 21/8/2019 (peça 75) . 
2.12	Por sua vez, a Aurora da Amazônia Terminais e Serviços S/A juntou novos elementos (peças 88, 89 e 92) , que reiteraram os argumentos já apresentados anteriormente.
2.13	Em sua derradeira análise, a unidade instrutora entendeu que a representação deveria ser julgada parcialmente procedente, tendo em vista que existiram falhas no edital que impediram a aplicação do critério de irrisoriedade, que não foi aplicado para nenhum licitante, todavia, o certame acabou por eleger vencedora a proposta mais vantajosa para a Administração (peça 93, p. 34) .
2.14	No que tange ao pedido de medida cautelar, pleiteado pela representante, entendeu-se que não havia motivo para a sua implementação, uma vez que não foram identificadas irregularidades praticadas pela SRRF01, tampouco por parte da licitante vencedora na apresentação da sua proposta, cujos valores se apresentam abaixo dos patamares máximos de tarifas estipulados pelo edital e foram considerados plenamente exequíveis pela comissão de licitação (peça 93, p. 34) .
2.15	O MPTCU concordou com o posicionamento convergente de análise de mérito feito pela SeinfraPortoFerrovia (peças 93-95) , "no sentido de que não foram encontradas irregularidades na condução do certame pela SRRF01 nem irregularidades na participação da licitante Aurora da Amazônia Terminais e Serviços S/A" (peça 104) . 
2.16	O Relator a quo, Ministro Aroldo Cedraz, anuiu com as propostas da unidade instrutora (peça 121) e foi acompanhado pelos demais Ministros do Plenário (peça 78) .
2.17	Irresignada, a PSCO interpôs o presente pedido de reexame (peça 130) . 
2.18	Assim, como dito alhures, após manifestações uníssonas da SeinfraPortoFerrovia (peças 158-160) e da Serur (peças 161-163) , no sentido de negar provimento ao recurso da representante e manter os exatos termos do decisum, a PSCO acostou documentação (peças 166-169) .  
2.19	Privilegiando os princípios do contraditório e da ampla defesa, o Relator ad quem determinou a oitiva da SRRF01 e da empresa Aurora para que, caso desejassem, se manifestassem com relação à mencionada documentação, bem como a posterior restituição dos autos a SeinfraPortoFerrovia e a Serur para que completassem suas instruções de mérito (peça 170) .
2.20	Na sequência, a PSCO ainda acostou documentação complementar (peças 191-194) .
2.21	Em sua derradeira análise, a SeinfraPortoFerrovia propôs negar provimento ao recurso da representante e manter os exatos termos da decisão vergastada (peças 197 e 198) .
2.22	Por último, cabe registrar que foi apensado o processo TC Processo 013.035/2019-3, que trata de representação, com pedido de medida cautelar, objetivando o reconhecimento da existência de fraude a¿ licitação, por utilização abusiva de interpostas pessoas físicas e jurídicas, no presente procedimento licitatório, por empresas pertencentes ao grupo econômico "Aurora Terminais".
 EXAME DE ADMISSIBILIDADE
3.	Reitera-se o exame preliminar de admissibilidade proposto nas instruções precedentes desta unidade instrutora (peças 131-133) , ratificado pelo Ministro-Relator Vital do Rêgo (peça 140) , que concluiu pelo conhecimento do pedido de reexame acostado à peça 130, com fundamento no art. 48 da Lei 8.443/1992, c/c os arts. 285 e 286, parágrafo único, do RI/TCU, suspendendo-se os efeitos dos itens 9.1, 9.3, 9.4 e 9.5 do Acórdão 1323/2020-TCU-Plenário.
EXAME DE MÉRITO
4.	Constitui objeto do presente exame responder se:
	I. houve inexequibilidade na proposta vencedora da licitação;
	II. existiram "outras irregularidades" aptas a promover a nulidade do certame;
	III. o cancelamento superveniente da certidão de uso e ocupação do solo, relativa ao terreno utilizado pela licitante vencedora para habilitar-se no certame, enseja a sua desclassificação;
IV. a instauração de inquérito policial e a apresentação de matérias jornalísticas, imputando supostas práticas ilícitas à licitante vencedora, ensejam alguma medida pelo TCU.
4.1	Por motivos didáticos, serão apresentados na sequência das alegações recursais da recorrente, em relação a cada um dos tópicos acima, as manifestações ou contrarrazões da empresa vencedora do certame, Aurora e da Superintendência da Receita Federal do Brasil da 1ª Região Fiscal (SRRF01) , órgão público responsável pela execução do certame.  	 
Da inexequibilidade da proposta vencedora 
5.	A representante, empresa Porto Seco Centro Oeste S/A (PSCO) , alega que a proposta tarifária, vencedora da Concorrência RFB/SRRF01 - 1/2017, é inexequível, viola o edital e não será efetivamente realizada.
5.1	Sustenta a alegação acima com base nos seguintes argumentos:
	a) As tarifas de R$ 0,02 (TAI2, TAI3, TAE2, TAE3, TMI1, TMI3, TMI5, TMI6, TME3, TME5 e TME6) , constantes da proposta vencedora do certame, seriam inexequíveis e não serão colocadas em prática pela Aurora Ltda. - peça 130, p. 11 e peça 139, p. 6;
	b) O art. 16, § 2º, da IN 1208/2011 permitiria a celebração de acordos com os usuários para a pactuação de tarifas superiores as que foram efetivamente propostas, quando as condições do produto envolvido demandarem cuidados específicos. Por essa razão, na prática, a futura tarifa será diversa da ofertada (R$ 0,02) , uma vez que a Aurora teria afirmado que não iria praticá-la com respaldo normativo e do edital - peça 130, p. 12; 
	c) O valor médio das tarifas (R$ 6,00) , que foi atribuído pela unidade técnica para o TMI2, TMI4 e TMI estaria incorreto, pois a média resultaria, respectivamente, dos seguintes valores: R$ 8,99, R$ 8,99 e R$ 0,02. Todavia, não seria correto considerar a última, visto que seria inexequível e não será praticada. Assim, a tarifa média seria de R$ 8,99 (peça 130, p. 12-13) ;
	d) O item 3.2.2, IV, do instrumento convocatório vedaria propostas de tarifas com preços simbólicos, irrisórios ou de valor zero, ou sem a devida comprovação da exequibilidade, razão pela qual se faria imperiosa a desclassificação da proposta da Aurora (peça 139, p. 6) ;
	e) Vícios na modelagem do edital teriam permitido distorções que conduziram à seleção da proposta da Aurora, todavia, esta não representaria o interesse público, visto que "haverá substancial elevação das tarifas que serão praticadas no porto seco de Anápolis", de modo a violar critérios do edital e o princípio da modicidade tarifária, que deveria reger a prestação de serviços públicos (peça 130, p. 9) ; 
	f) O item 3.2.2 do edital exigiria que os licitantes apresentem propostas em diversas unidades de medida e o item 5.2.7 atribuiria pesos diferentes na apuração da média ponderada para se chegar a nota final. No entanto, ao longo da execução contratual, seria possível ao licitante optar por cobrar dos usuários quaisquer das tarifas que integraram a sua proposta, permitindo que a licitante vencedora assuma estratégia oportunista para vencer o certame (peça 130, p. 14) ;
	g) Conforme acertadamente teria esclarecido a unidade técnica e estaria expressamente previsto no edital, a modelagem econômico-financeira deveria levar em consideração toda a matriz de receitas, despesas, custos e nível de demanda esperada, abrangendo, inclusive o pool de tarifas cobradas. Dessa forma, a distorção ou artificialidade existente nas premissas ou dados de entrada da proposta vencedora acarretará reflexo no dimensionamento das tarifas e, portanto, nos resultados da proposta comercial (TIR e VPL) - peça 139, p. 7;
	g) Ao prolatar o Acórdão 1573/2013-TCU-Plenário, o TCU teria se deparado com situação similar e teria apontado a mesma falha na estruturação dos editais da SRRF01 (peça 130, p. 16) ;
	h) Mencionou ainda a manifestação do Ministro Aroldo Cedraz, proferida no Acórdão 3679/2013-TCU-Plenário, no sentido de que, no critério de seleção de menor tarifa, o objetivo primordial do certame não seria a arrecadação de valores oriundos dos serviços prestados pelo particular, mas sim escolher a proposta que menos onere os usuários (peça 130, p. 17) ;
	i) Este Tribunal já teria realizado determinações corretivas sobre essa matéria em outros processos, destacando-se a Decisão 498/2000 (peça 130, p. 18) : 
promova alterações nos futuros editais de licitação concernentes às permissões dos serviços públicos de armazenagem e movimentação de mercadorias em Estações Aduaneiras Interiores, de forma a não mais permitir ou incentivar a cotação de tarifas a preços simbólicos ou irrisórios, uma vez que o procedimento infringe o § 3º do art. 44 da Lei nº 8.666/93.
	j) Desse modo, teria havido concordância deste Tribunal com relação à presente argumentação, no sentido de que o edital deveria dispor com clareza sobre os parâmetros e diretrizes para aferir a irrisoriedade das tarifas, levando em consideração as peculiaridades aplicáveis aos portos secos (peça 130, p. 18) ;
	l) A apresentação de valores irrisórios pela licitante vencedora, imporia a necessidade de avaliação criteriosa da exequibilidade das suas projeções financeiras, em especial, se foi apresentado resultado em valor presente líquido (VPL) e taxa interna de retorno (TIR) compatíveis com o edital do certame, os quais teriam sido observados pela recorrente (peça 130, p. 19-20) ;
	m) O edital apresentaria grave contradição em relação à conduta adotada pela SRFB, o que configuraria mais um motivo para a intervenção imediata do TCU: enquanto os itens 3.2.2 e 5.2.2 do instrumento convocatório determinariam que a exequibilidade deveria ser comprovada de forma individualizada, em cada uma das tarifas, na prática o órgão público teria adotado a avaliação da proposta de forma global. Em outras palavras, a forma da avaliação da exequibilidade deveria estar expressa com clareza no Edital, de modo a fornecer a exata previsibilidade aos licitantes quanto à interpretação a ser adotada (peça 130, p. 22-23) .
	n) Por todo o exposto, a recorrente pugna pela (peça 130, p. 23) :
reforma do Acórdão Recorrido, para determinar à SRFB que corrija os vícios relativos à aplicação e interpretação completa dos parâmetros do Edital para aferir a irrisoriedade de cada uma das tarifas, afastando a falta de clareza no critério de análise de exequibilidade das propostas, isto é, sendo aferida para cada tarifa individualmente e não de modo global.
5.2	Passa-se a seguir para a manifestação da empresa Aurora:
Não teria havido qualquer prejuízo na adoção do sistema de seleção de propostas existente no edital questionado, vez que a proposta vencedora teria sido 109% mais vantajosa do que a proposta da recorrente, de forma que a presente licitação teria logrado êxito em selecionar a proposta mais vantajosa ao interesse público (peça 154, p. 2-3) ;
O TCU teria tido posicionamento idêntico quando proferiu a Decisão 498/2000 ao se constatar que: (i) o certame logrou êxito em selecionar a proposta mais vantajosa ao interesse público; e (ii) foi respeitado o princípio da isonomia durante o certame e, mesmo diante de eventuais falhas no critério de seleção de propostas, o resultado do certame deve ser mantido (peça 154, p. 2) ;
Não seria possível realizar a comparação entre as propostas da recorrente e da Aurora, retirando os menores preços oferecidos por essa empresa, visto que não seria respeitado o tratamento isonômico entre as licitantes, além de que, eventual caracterização de inexequibilidade da proposta vencedora, também importaria no mesmo tratamento à proposta da PSCO, conforme entendimento da SRRF01 - peça 154, p. 3-4;
Tanto a exequibilidade como a vantajosidade da proposta da Aurora deveriam ser analisadas a partir do pool de tarifas e seria indevido tirar da análise justamente as tarifas mais competitivas apresentadas por esta empresa (peça 154, p. 3) ;
A proposta da Aurora teria sido elaborada a partir de amplo estudo da realidade do mercado de portos secos, notadamente, do porto seco de Anápolis/GO, de modo a criar sistema composto por um conjunto de tarifas e a compensar os custos de atividades entre as diversas tarifas de sua proposta, o que encontraria guarida no entendimento constante da Decisão 225/2001-TCU/Plenário, Relator Ministro José Antônio Barreto de Macedo, conforme excerto abaixo (peça 154, p. 3) :
[...] 18. A respeito do recurso interposto pela empresa Localfrio S/A Armazéns Gerais Frigoríficos, destaca a Unidade Técnica que a exequibilidade não pode ser aferida de forma unitária, pois o faturamento da EADI engloba diversas tarifas, cabendo a cada licitante equacionar os seus custos nos diversos itens. Nesse sentido, está demonstrada a exequibilidade dos preços ofertados pela empresa vencedora, o que afasta a suposta infringência ao art. 48, inciso II, da Lei 8.666/93. 
A proposta da Aurora teria sido considerada exequível pela SRRF01, em conformidade com o subitem 3.2.2, inciso IV, alínea b, do edital, e, a partir da análise global do pool de tarifas apresentadas, contatou-se que o valor presente líquido (VPL) do projeto é positivo e que a taxa interna de retorno (TIR) é superior à taxa mínima de atratividade constante no estudo de viabilidade que subsidiou o certame (peça 154, p. 4) ;
Além disso, perícia realizada na Ação Judicial 1008584-29.2018.4.01.3400, em trâmite da 2ª Vara Federal da Seção Judiciária do Distrito Federal, com o mesmo objeto desta representação (peça 152) , teria concluído que a proposta da Aurora deve ser considerada exequível pelos mesmos motivos apontadas pela SRRF01 do Brasil (peça 154, p. 4) ;
A exequibilidade da proposta não poderia ser aferida somente com base nas tarifas de armazenagem e movimentação de cargas, tal qual tenta a recorrente, porque não consideraria as receitas acessórias, que representariam 61% da receita bruta das operações a serem realizadas no porto seco de Anápolis/GO (peça 154, p. 6) ;
As tarifas da proposta vencedora guardariam conformidade com as praticadas pelos demais portos secos do país e tal aspecto também teria sido objeto de apontamento pelo laudo pericial, que teria concluído que "em comparação aos valores praticados por outros Portos Secos no país e em relação aos valores propostos pela PSCO, os valores ofertados pela Aurora são competitivos com os demais portos secos e totalmente exequíveis (peça 154, p. 6-7) ;
A alegação da recorrente, no sentido de que a contratação da empresa Aurora resultará em aumento de tarifas no porto seco de Anápolis/GO, teria sido feita sem qualquer prova. Além disso, baseando-se em estudo próprio, acrescentou que a contratação da licitante vencedora. resultará numa redução de 57% na tarifa de armazenagem na importação e 89% na de exportação, em relação às tarifas atualmente praticadas pela PSCO (peça 154, p. 14-15) .
5.4 Passa-se a seguir para as manifestações da SRRF01 do Brasil:  
	a) Após demonstrar os seus cálculos, tanto para o resultado líquido do exercício como para o fluxo de caixa líquido do empreendimento, a perícia, realizada no âmbito do processo judicial 1008584-29.2018.4.01.3400, em trâmite na 2ª Vara da Seção Judiciária do Distrito Federal, teria concluído que (peça 151, p. 5) :
não se detectou alteração substancial que pudesse transformar a proposta AURORA em inexequível e também não se detectou qualquer fator que indicasse pela desclassificação de tal licitante." e que "entendemos que a proposta AURORA é compatível e exequível.
	b) Além disso, a perícia teria deixado claro que "a licitante Aurora cumpriu todas as exigências contidas no edital licitatório e sua proposta tem plena exequibilidade e viabilidade", que mesmo com alguns erros de soma em sua planilha, "todos os parâmetros exigidos pelo instrumento convocatório permaneceram atendidos com folga (VPL - TIR - Caixa Positivo) " e que "a proposta apresentada pela licitante AURORA atendeu a todos os requisitos e parâmetros contidos no edital licitatório e portanto, não há base para a sua desclassificação" - peça 151, p. 6-7; 
	c) Portanto, não deveria prosperar a alegação da recorrente de que a proposta vencedora apresenta tarifas irrisórias ou inexequíveis, vez que as análises realizadas, tanto pela Comissão Especial de Licitação como pela perícia, teriam apontado que a proposta da Aurora é exequível, viável e em conformidade com as regras do edital (peça 151, p. 7) .
	Análise:
5.4	Preliminarmente, as alegações da Porto Seco Centro Oeste S/A (PSCO) não sustentam qualquer alteração da decisão vergastada, visto que a representante reapresentou os mesmos pontos que foram exaustivamente enfrentados nas etapas processuais anteriores.
5.5	Nesse sentido, a PSCO não logrou êxito em comprovar que o edital do certame estabeleceu a avaliação da menor tarifa pelo critério individual (e não geral) ; não demonstrou a inexequibilidade da proposta vencedora; e nem que esta não será praticada pela Aurora. 
5.6	Iniciando pelas regras do certame, em que pese a falta de critérios objetivos quanto à definição do que seria uma proposta inexequível, não se extrai das cláusulas 3.2.2, 5.2.2 e 5.2.7 do edital que esta avaliação seria realizada de maneira individual, e não pelo conjunto de tarifas, conforme realizado pela SRRF01 do Brasil (peça 91, p. 4, 17 e 18) .
5.7	Além disso, em um contexto de delegação de serviço público, que foi licitado a partir do critério menor tarifa, nem faria sentido tal avaliação ser feita de maneira individual, visto que restringe a possibilidade de o parceiro privado ofertar tarifas ainda menores em determinados segmentos do serviço e poder as compensar com fontes alternativas de receitas, sem que isso comprometa a sustentabilidade econômico-financeira do empreendimento.
5.8	Nesse contexto, o edital estabeleceu acertadamente limites mínimos e máximos para as propostas de tarifas, que avaliadas, sob um contexto geral, devem atender aos pressupostos econômicos e financeiros estabelecidos: valor presente líquido (VPL) maior que zero e taxa interna de retorno (TIR) maior que 10,40% - peça 91, p. 6. 
5.9	Com efeito, cabe trazer a seguinte avaliação da comissão de licitação que, em 1999, instaurou procedimento para a seleção de permissionário do porto seco de Curitiba/PR e evidenciou o interesse da Administração pela análise global das propostas tarifárias (peça 121, p. 4) .  
16.2 A comissão de licitação, em suas justificativas constantes de fls. 195/211, concluiu que:
a) não são simbólicas as tarifas das propostas apresentadas, pois, na avaliação da exeqüibilidade das mesmas, restou provada sua viabilidade, com expressiva margem de lucro, conforme as várias hipóteses de cálculo constantes nos itens 3.24 a 3.35 destas razões;
b) o próprio RA considera classificadas propostas de licitantes que apresentaram preços tidos por simbólicos, acatando a tese de julgamento das propostas pelo conjunto global das tarifas, conforme descrito nos itens 3.31 a 3.35 destas razões;
[destaques acrescidos]
5.10	Em decorrência do processo de desestatização acima, que também foi objeto de representação análoga ao caso em apreço, este Tribunal proferiu a Decisão 498/2000-TCU-Plenário (que foi utilizada para defender a tese da representante - vide item "i" do parágrafo 5.1) , cujo excerto, transcrito a seguir, demonstra e fundamenta a escolha, legítima, da Administração, pela avaliação global das propostas tarifárias (peça 121, p. 4-5) : 	
Retomando a questão dos preços irrisórios ou simbólicos, os quais, como se sabe, não são admitidos pelo art. 44, § 3°, da Lei 8.666/93, não há dúvidas de que, de fato, ocorreram na licitação em exame, haja vista que a totalidade de tarifas aplicáveis a determinado serviço (especialmente o de movimentação de mercadorias) foi cotada ao preço ínfimo de R$ 0,01 (um centavo) por diversas licitantes.
Entendo, todavia, que o dispositivo legal mencionado tem por finalidade não permitir que propostas inexeqüíveis sagrem-se vencedoras de licitações realizadas pelo poder público, o que fatalmente ocorreria caso fossem cotados e praticados preços irrisórios incompatíveis com os respectivos custos. Propostas com preços manifestamente inexequíveis devem ser desclassificadas pela comissão de licitação, conforme determina o art. 48, inciso II, da Lei 8.666/93.
Não obstante, o que se observa no presente caso é que a viabilidade do empreendimento não é determinada pelas tarifas cotadas a valores ínfimos, mas sim por outra ou grupo de outras tarifas cotadas a preços normais de mercado. Essas tarifas mais relevantes são determinadas por cada uma das licitantes, de acordo com o conhecimento que têm do mercado, tudo em conformidade com o estudo de viabilidade econômico-financeira que empreenderam. (grifos meus) 
 (...) 
Em suma, concordo com os pareceres quanto à existência de falhas na metodologia de pontuação constante do edital, porque o critério adotado permite ou mesmo incentiva a apresentação de preços irrisórios para algumas tarifas com o único objetivo de vencer a licitação. No entanto, considero que essas falhas, não obstante devam ser corrigidas em futuros editais, não frustraram os objetivos da licitação, quais sejam, o de garantir a observância ao princípio constitucional da isonomia e o de selecionar a proposta mais vantajosa para a Administração.
Quanto ao primeiro objetivo - o da isonomia -, entendo que as falhas do edital que permitem as distorções constatadas não privilegiam nem prejudicam determinado licitante, nem permitem à comissão de licitação julgar arbitrariamente as propostas, o que seria altamente censurável. Na verdade, os itens do edital contendo a questionável metodologia de pontuação exigem que os interessados no empreendimento tenham um amplo conhecimento do mercado relativamente aos serviços licitados, de forma a cotarem suas tarifas com vistas a sagrarem-se vencedores do certame, sem que isso implique o insucesso da futura empresa, sendo necessário, para tanto, que façam um criterioso estudo de viabilidade econômico-financeira.
 (...) 
Reportando-me agora ao segundo objetivo da licitação, qual seja, o de selecionar a proposta mais vantajosa, lembro inicialmente que, para as licitações da espécie realizadas pela Receita Federal, entende-se como proposta mais vantajosa a que possibilitar a menor tarifa ao usuário combinada com a maior oferta de pagamento àquele órgão, pela outorga da permissão, uma vez que o critério de julgamento escolhido foi o previsto no inciso III do art. 15 da Lei 8.987/95, que dispõe sobre o regime de concessão e permissão de serviços públicos, verbis: 
[destaques do voto condutor do decisum]
5.11	Extrai-se da passagem acima que, assim como na presente representação, naquela oportunidade, eventuais falhas ou omissões no edital, quanto aos critérios de inexigibilidade das tarifas, não infringiram a isonomia dos participantes e a seleção da proposta mais vantajosa para a Administração, o que evidencia que a alegação de preço irrisório, de algumas tarifas da proposta vencedora, não são suficientes para, por si só, caracterizar a inviabilidade econômica e financeira da exploração do porto seco objeto do certame.
5.12	Além disso, cabe frisar que a própria representante também apresentou comportamento idêntico à licitante vencedora, vez que reduziu os valores da sua proposta, em valores bem menores aos praticados no mesmo porto seco, vez que é atual permissionária do serviço (peça 158, p. 22) . 
5.13	Dessa forma, a representante se valeu, na mesma medida, de redução de suas tarifas individuais a preços bem menores do que as que praticada, conforme sua estratégia comercial, que priorizava a avalição global das tarifas propostas, e não a avaliação de forma individual.
5.14	Por último, cabe registrar que a recorrente decaiu do seu direito de impugnar o edital de licitação perante a Administração, visto que não apresentou qualquer irresignação até o segundo dia útil que antecedeu a abertura dos envelopes de habilitação (art. 41, § 2º, da Lei 8.666/1993) .
5.15	Portanto, é descabida a alegação de que o certame estabeleceu que a análise de aferição da inexequibilidade das propostas seria feita a partir da avaliação individual de cada tarifa, e não do conjunto tarifário. Tal conclusão está aderente às manifestações da SRRF01 (peça 37, p. 11) , do laudo pericial (peça 152, p. 5-20) e da SeinfraPortoFerrovia (peça 158, p. 23) . Ainda que as conclusões fossem no sentido contrário, a representante também se valeu da redução individual de tarifas e decaiu do seu direito de representar, visto que não o fez no momento oportuno.
5.17	Passando para alegação de que a tarifa de R$ 0,02, a ser praticada pela empresa vencedora do certame, nos terminais TAI2, TAI3, TAE2, TAE3, TMI1, TMI3, TMI5, TMI6, TME3, TME5 e TME6, seria irrisória ou inexequível, em que pese a exaustiva repetição da tese argumentativa, em nenhum momento, a PSCO comprovou tal afirmação. 
5.18	Por outro lado, as manifestações técnicas apresentadas, tanto pela SRRF01, como pelo laudo pericial e pela SeinfraPortoFerrovia foram no sentido diametralmente contrário.  
5.19	Nesse sentido, nos termos do edital (peça 91) , as únicas condições vinculantes do certame são: a) taxa de atratividade (WACC) de 10,40%; b) VPL maior que R$ 0,00; c) TIR maior que 10,40%; e d) limites máximos para as tarifas de armazenagem e movimentação, respectivamente, de 0,345% e de R$ 10,07. Em relação a essas condições, o laudo pericial apontou que a licitante vencedora atendeu "com folga" a todos os requisitos (peça 152, p. 42-44) . 
5.20	Além disso, é importante destacar que a proposta da Aurora foi considerada competitiva e exequível no laudo judicial, em comparação às tarifas praticadas em outros portos secos como Belém, Cabo Santo Agostinho, Corumbá, Cuiabá, Juiz de Fora e Nova Iguaçu (peça 152, p. 30-33) , o que corrobora a análise feita pela SRRF01 (peça 48) . 
5.21	No mesmo sentido, a Aurora trouxe aos autos as tarifas praticadas nos portos secos de Barueri, São Bernardo do Campo, Bauru, Ribeirão Preto, Taubaté, Curitiba, São Francisco do Sul, Porto Alegre Jaguarão, Santana do Livramento, Suape, a fim de demonstrar a exequibilidade da sua proposta, em relação a outros portos secos no Brasil (peça 21, p. 5-6) .
5.22	Por sua vez, a SRRF01 do Brasil reconhece que, feita a simulação dos valores das propostas de forma individualizada, o resultado do certame conduziu à situação fático-jurídica de inexequibilidade de ambas as propostas sob o critério de tarifas individuais, mas que, na análise da exequibilidade global, as duas licitantes apresentaram propostas em conformidade com o edital da licitação e com os seus respectivos planos de negócio (peça 37, p. 11) .
5.23	Indo ao encontro das manifestações acima, cabe trazer excerto das conclusões da SeinfraPortoFerrovia com relação ao presente ponto (peça 158, p. 25-26) :
94. Em nosso entender, a Recorrente repisou os argumentos, já enfrentados no Acórdão Recorrido, sem oferecer fatos novos, em especial, quanto a deficiências e a incorreções na proposta da licitante vencedora Aurora da Amazônia Terminais e Serviços S/A, e a suposta inexequibilidade e irrisoriedade nas tarifas (TAI2, TAI3, TAE2, TAE3, TMI1, TMI3, TMI5, TMI6, TME3, TME5 e TME6) lançadas ao valor de R$ 0,02 (dois centavos) , que já foram exaustivamente rebatidos no Acórdão 1323/2020-TCU-Plenário, Relator Ministro Aroldo Cedraz, e também pela Receita Federal (peça 48) e pelo laudo pericial obtido no âmbito do processo judicial 1008584-29.2018.4.01.3400, em trâmite na 2ª Vara da Seção Judiciária do Distrito Federal (peça 152) , os quais são suficientes para descaracterizar as suposições da Recorrente de irrisoriedade e inexequibilidade da proposta vencedora, considerando que o edital do certame privilegiou, de forma isonômica a ambas as concorrentes, a análise global das tarifas propostas, não a avaliação individualizada, como pretende a Recorrente.
95. Registre-se que a Recorrente tinha mais condições de evidenciar a suposta inexequibilidade da proposta da licitante vencedora, vez que era a atual permissionária no momento da realização do certame, ora em análise, no entanto apresentou alegações, sem a exaustiva demonstração da inexequibilidade da proposta da licitante vencedora, motivo pelo qual não se deve acolher os seus argumentos em relação a esse assunto. (...) 
97. Em relação à vantajosidade da proposta vencedora, entende-se que ela decorre da aplicação isonômica dos critérios de avaliação global das tarifas lançadas nas propostas, considerando que todas as tarifas propostas pelos licitantes atendem aos critérios estabelecidos no edital do certame, em especial da exequibilidade da proposta, e sequer foram contestados pela Recorrente ou Recorrida, na forma do art. 41, § 1º, da Lei 8.666, de 21/6/1993, mas julgados válidos até que o certame apontou a Recorrida, como vencedora do certame.
[destaques acrescidos] 
5.24	Outro aspecto relevante a ser considerado na exequibilidade da proposta da Aurora é a proporção das receitas de armazenagem, de movimentação e as acessórias, que na composição da licitante vencedora seria de 39% para as duas primeiras e 61% para a última (peça 39, p. 5-6) . Portanto, mais um fator para não considerar as suposições da recorrente, no que diz respeito a inexequibilidade das tarifas da proposta vencedora, vez que a maior parte das receitas previstas decorrerão de serviços conexos.
5.25	Nesse sentido, a Aurora aduziu a possibilidade de auferir receitas acessórias em decorrência da prestação de serviços conexos, tais como estadia de veículos, fornecimento de amostras, inspeção não invasiva, etiquetagem e outros serviços complementares à movimentação e armazenagem de mercadorias, com vistas a favorecer a modicidade das tarifas que serão cobradas dos usuários (peça 158, p. 25) . 
5.26	Tal aspecto, além de afastar por completo a alegação de irrisoriedade das tarifas, evidencia aspecto a ser estimulado nas delegações de serviço público, visto que, alinhando os interesses do particular (de maiores retornos) com os do usuário (de menor tarifa) , estimula que o parceiro privado, que é o principal conhecedor das peculiaridades do negócio, busque alternativas e oportunidades complementares de ganhos, que muitas vezes não são percebidas pelo titular do serviço (Poder Público) , de modo a viabilizar reduções ainda maiores na tarifas, sem comprometer a sustentabilidade econômica e financeira do serviço.   
5.27	Por último, este Tribunal tem o entendimento de que a inexequibilidade deve ser objetivamente demonstrada, o que não foi feito pela recorrente:
A desclassificação de proposta por inexequibilidade deve ser objetivamente demonstrada, a partir de critérios previamente publicados, e deve ser franqueada oportunidade de o licitante defender sua proposta e demonstrar sua capacidade de bem executar os serviços, nos termos e condições exigidos pelo instrumento convocatório, antes de ter sua proposta desclassificada, em conformidade com os Acórdãos 2.528/2012, 571/2013, 1.092/2013 e 3.092/2014, todos do Plenário, Relatores Ministros André de Carvalho, Benjamin Zymler, Raimundo Carreiro, Bruno Dantas, c/c a Súmula TCU 262. (Acórdão 1079/2017-TCU-Plenário, Relator Ministro Marcos Bemquerer) 
5.28	Por todo o exposto, entende-se que devem ser afastadas as alegações que propugnam pela inexequibilidade da proposta vencedora da licitação, visto que a representante, tendo melhores condições de comprovar a inviabilidade das tarifas vencedoras, não o fez. Além disso, as manifestações técnicas da SRRF01 do Brasil, do laudo pericial e da SeinfraPortoFerrovia foram, uníssonas, no sentido de reafirmar a exequibilidade e a regularidade da proposta da Aurora.
5.29	Por último, igualmente deve ser afastada a alegação de que a Aurora adotará tarifas maiores ao longo da prestação do serviço. Primeiramente, tal alegação não foi objeto de comprovação pela PSCO, que se limitou a trazer ilações desconexas de qualquer comprovação. Em segundo, conforme apropriadamente colocado no voto condutor do decisum (peça 121, p. 5) , tarifas, eventualmente irrisórias, não ensejam à celebração de aditivos contratuais, que permitam a realização de "jogo de planilha", por meio da inclusão e/ou exclusão de serviços, visto que a delegação de serviços públicos, mediante concessão ou permissão, difere da licitação de obras públicas baseadas em preço unitário. 
5.30	Assim, propõe-se negar provimento as presentes alegações.
Das supostas "outras irregularidades" na proposta vencedora
6.	A empresa Porto Seco Centro Oeste S/A alega que existem outras irregularidades na proposta vencedora da Concorrência RFB/SRRF01 - 1/2017, o que confirmaria a inexequibilidade desta proposta e a nulidade do certame. 
6.1	Sustenta a alegação acima com vase nos seguintes argumentos:
Equívocos na contabilização do Fundaf
	a) A licitante vencedora teria lançado percentual errado a título de Fundaf (3,8%) , uma vez que o item 11.1, XXXIV, do edital teria estabelecido o percentual de 6% da renda mensal com armazenagem e movimentação na importação e 2% da renda mensal com armazenagem e movimentação na exportação. Nesse sentido, com base nas regras editalícias e na experiência de 20 anos da ex-permissionária na operação de porto seco, a alíquota efetiva, à título de Fundaf, seria 5,8%, e não os 3,8% contabilizados pela Aurora (peça 130, p. 24) ;
	b) Não prosperaria o entendimento da Aurora, no sentido de que o percentual de 3,8% incidiria sobre a receita bruta total, incluídas as receitas acessórias. Ainda que tal argumento fosse procedente, não teria sido feito o devido esclarecimento nesta proposta, o que teria impedido a avaliação da comissão de licitação quanto à viabilidade econômica da proposta (peça 130. p. 24) ;
	c) Esta incorreção se mostraria relevante porque, quando ajustada, interferiria diretamente nos fluxos de caixa ao final de cada período de projeção, impactando substancialmente as receitas líquidas (peça 130, p. 25) .
Não dedução dos investimentos do fluxo de caixa líquido
	d) A Aurora não teria contabilizado os investimentos totais de R$ 48.649.229,00 no fluxo de caixa líquido, o que teria inviabilizado a avaliação da viabilidade econômica da sua proposta (peça 130, p. 25) ;
	e) Tal incorreção, quando ajustada, interferiria diretamente nos fluxos de caixa ao final de cada período de projeção, de modo a reduzir consideravelmente o fluxo de caixa líquido disponível ao final dos exercícios de projeção (peça 130, p. 25) .
Ausência de previsão de valores para investimento em terrenos
	f) A licitante vencedora não teria contabilizado a previsão de valores a serem desembolsados com aluguel ou a compra de imóveis, o que teria distorcido o fluxo de caixa final do projeto. Nesse sentido, em que pese a alegação da Aurora de que alugará terreno e que seus custos teriam sido contabilizados como despesas, o fato é que o custo relativo ao imóvel, seja para aquisição ou locação, seria essencial à implantação do porto seco e por isso, sob pena de afetar o fluxo de caixa final do projeto, deveria ter sido previsto pela licitante vencedora (peça 130, p. 25) ;
	g) Tal omissão impediria a verificação se os custos estimados seriam ou não compatíveis com os preços de mercado, de modo a impedir a análise da viabilidade econômica da proposta (peça 130, p. 26) .
Erro na dedução do PIS, Confins, ISSQN, Fundaf, IRPJ e CSLL da receita bruta projetada	
	h) A partir do ano 4 (segundo ano de operação) , conteria, na proposta vencedora, erros na "linha de Deduções sobre a Receita Bruta", que deveria conter o total dos valores referentes a PIS, COFINS, ISSQN e FUNDAF nessas linhas. Ao final do período de 25 anos, tal erro resultaria numa diferença de R$ 6.092.229 no fluxo de caixa (peça 130, p. 26) ;
	i) A partir do ano 4, o cálculo de impostos sobre resultados também não se encontraria de acordo com a legislação vigente, o que resultaria em uma diferença de R$ 20.843.983 no fluxo de caixa da licitante vencedora ao final dos 25 anos de permissão (peça 130, p. 26) ;
	j) A Aurora não teria contestado a falha apontada, limitando-se a afirmar que as diferenças seriam "irrisórias" e insuficientes para impactar o VPL e a TIR (peça 130, p. 26) .
Superestimativa de demanda
	l) A demanda projetada pela Aurora em relação à armazenagem/exportação, se encontraria superavaliada e totalmente incoerente com o estudo de viabilidade que serviu de referencial na concorrência e com a sua experiência de 20 anos de administração do porto licitado de Anápolis/GO (peça 130, p. 27) .
	m) A unidade instrutora teria somado erroneamente o valor de demanda quantificado em unidades de medida diferentes (reais, m³ e m²) , uma vez que a demanda projetada no EVTE seria única, variando, tão somente, a unidade de medida em que se expressa o seu valor. Além disso, a demanda deveria ser multiplicada, apenas, pelas unidades de medida que não reflitam as tarifas em R$ 0,02, em vista da sua inexequibilidade (peça 130, p. 12) ;
6.2	Passa-se a seguir para a manifestação da empresa Aurora:
	a) A alíquota do Fundo de Desenvolvimento e Administração da Arrecadação e Fiscalização (Fundaf) de 3,8% sobre a receita bruta guardaria conformidade com o edital e teria sido considerada regular na análise feita pela SRRF01 e pela perícia judicial (peça 154, p. 8-9) ;
	b) Portanto, não haveria que se falar em incorreção na dedução do Fundaf da receita bruta projetada pela Aurora, motivo pelo qual as projeções econômicas da empresa para o empreendimento seriam sólidas e viáveis, devendo, portanto, o recurso da PSCO ser julgado improvido quanto a esse ponto (peça 154, p. 10) ;
	c) Quanto à não dedução dos investimentos totais no fluxo de caixa líquido, nos termos do item 15, do Anexo VI, do certame questionado, os valores dos investimentos não deveriam ser considerados no fluxo de caixa líquido, e ainda que fossem deduzidos, ainda assim, a proposta da Aurora seria a mais vantajosa ao interesse público e estaria de acordo com os requisitos econômicos estabelecidos pelo instrumento convocatório (peça 154, p. 10-11) ;
	d) Além disso, a perícia judicial teria se manifestado favoravelmente à proposta da Aurora, entendendo que o modelo oferecido não exigia a alocação dos investimentos no fluxo de caixa. Dessa forma, não haveria dúvidas de que não houve descumprimento dessa exigência estabelecida pelo edital (peça 154, p. 10-11) ;
	e) No que se refere à não apresentação de valores a título de aquisição de terreno, argumenta que não haveria qualquer irregularidade, visto que o valor não foi informado no fluxo de caixa livre da Aurora porque a empresa optou por alugar o terreno para deduzir IR e, por essa razão, os respectivos gastos com aluguel serão alocados como despesas no demonstrativo de resultados, o que teria sido aceito pela Receita Federal do Brasil. Portanto, restaria patente que não haveria qualquer irregularidade na não apresentação dos valores com a aquisição de terrenos no fluxo de caixa por parte da licitante vencedora (peça 154, p. 12) ;
	f) Quanto aos erros de cálculo, a título de PIS, Confins, ISSQN e Fundaf, na tabela da Aurora, estes representariam apenas 0,64% da receita bruta e, portanto, seriam pouco expressivos. Nesse sentido, após o ajuste do fluxo de caixa, o VPL passaria a ser R$ 48.227.362,23 (positivo) e a TIR de 21,3% e, portanto, continuariam aderentes aos pressupostos do edital e demonstrariam categoricamente a viabilidade econômica da proposta vencedora (peça 154, p. 12) ;
	g) Além disso, a perícia, após realizar os referidos ajustes, teria concluído que o fluxo de caixa da Aurora continuaria positivo e aderente aos ditames do certame (peça 154, p. 12-13) ;
	h) Quanto à alegação de superestimativa de demanda, tal afirmativa deveria ser afastada, uma vez que, segundo a própria SRRF01, o EVTE constituiria de mera referência a ser seguida e os licitantes teriam a liberdade de estimar a demanda e de projetar as próprias receitas. Além disso, a proposta da Aurora teria se baseado em sua expertise e experiência na administração de outros portos secos, a exemplo do porto seco de Sorocaba. Portanto, não restariam dúvidas quanto à inexistência de qualquer superestimativa de demanda na sua proposta (peça 154, p. 13-14) .
6.4 Passa-se a seguir para as manifestações da SRRF01 do Brasil:  
	a) No que diz respeito aos erros de cálculos sustentados pela recorrente, eles foram considerados, pela comissão de licitação, não relevantes para a viabilidade do empreendimento, o que foi ratificado pelo laudo pericial (peça 151, p. 2) ;
	b) Quanto ao Fundaf, o Perito teria concluído que (peça 151, p. 2) :
além de ser correto o cálculo utilizado pela Aurora Ltda., com percentual médio de 3,8% sobre a receita total (tarifas e acessórias) , o seu valor é ainda maior do que o percentual e metodologia sugeridos pela PSCO. O critério adotado pela Aurora Ltda. não gera qualquer consequência que torne inexequível a sua proposta.
	c)  Para confirmar seu argumento, o Perito teria trazido ao laudo o resultado da simulação que fez, em que se perceberia que o valor a ser recolhido a título de Fundaf, pelo cálculo percentual médio sobre a receita total (receitas tarifárias mais receitas acessórias) , utilizado pela Aurora, geraria um valor maior daquele utilizado pela representante, que se basearia na aplicação do percentual de 5,8% sobre o montante, apenas, das receitas tarifárias (peça 151, p. 2) ;
	d) Quanto às deduções de PIS, Cofins, IRPJ, CSLL e Fundaf, trouxe o seguinte esclarecimento (peça 151, p. 3) :  
o Perito informou "que havia erros de somatória na planilha de demonstração do resultado anual, tanto no valor do FUNDAF do ano três como no cálculo das deduções a partir do ano 4. No entanto, tais erros não geraram reflexos relevantes nas avaliações econômico-financeiras e nos parâmetros exigidos no certame licitatório". 
	e) Após demonstrar os seus cálculos, tanto para o resultado líquido do exercício como para o fluxo de caixa líquido do empreendimento, o Perito teria concluído que (peça 151, p. 5) : 
a proposta da empresa AURORA não foi comprometida quanto a sua viabilidade econômica e, portanto, permanece viável e exequível, pois continua atendendo os parâmetros definidos na pg. 96 do EVTE. Além disso, na fl. 70, ele destaca que "muito embora, tenham ocorridos os erros de valor no FUNDAF de apenas um ano (ano três) e de somatória nos valores dedutíveis, os resultados finais geraram alterações no fluxo de caixa sem relevância, quando se analisa dentro dos parâmetros mínimos ou máximos estabelecidos pelo Edital Licitatório". Mais adiante, o Perito afirma que "não se detectou alteração substancial que pudesse transformar a proposta AURORA em inexequível e não se detectou qualquer fator que indicasse pela desclassificação de tal licitante e que entende que a proposta AURORA é compatível e exequível
[destaques acrescidos]
	Análise: 
6.4	Cabe antecipar que as alegações da PSCO não sustentam qualquer alteração da decisão vergastada, visto que não lograram êxito em comprovar que falhas na proposta da Aurora macularam o certame ou tornaram a sua proposta inexequível ou incompatível com o edital.
6.5	Por outro lado, as manifestações técnicas da SRRF01 do Brasil e da SeinfraPortoFerrovia, bem como as conclusões de laudo pericial, realizado no âmbito do processo judicial 1008584-29.2018.4.01.3400, em trâmite na 2ª Vara da Seção Judiciária do Distrito Federal, vão no sentido de ratificar que a proposta vencedora é a que melhor atende ao interesse público e que está aderente aos pressupostos estabelecidos no edital da concorrência. 
6.6	Iniciando pela alegação de erro no percentual relativo ao Fundaf na proposta da Aurora, tanto a SRRF01 do Brasil como o laudo pericial atestaram que o percentual de 3,8% sobre a receita total (receitas tarifárias mais receitas acessórias) , além de correto, equivale a um montante ainda maior que o contabilizado na proposta e metodologia da PSCO (peça 151, p. 2) .
6.7	Nesse sentido, cabe trazer a seguinte passagem da manifestação da SRR01 do Brasil com relação à presente alegação (peça 151, p. 2) :
O critério adotado pela AURORA não gera qualquer consequência que torne inexequível a sua proposta. Para confirmar seu argumento, o Perito trouxe ao Laudo o resultado da simulação que fez em que se percebe que o valor a ser recolhido a título de FUNDAF pelo CÁLCULO PERCENTUAL MÉDIO SOBRE RECEITA TOTAL (Tarifária e Acessória) utilizado pela Aurora gera um valor acima daquele utilizado pela representante (PSCO) , que se baseia na aplicação do percentual de 5,8% sobre o montante apenas de receitas tarifárias.
[destaques acrescidos]
6.8	Portanto, não merece prosperar a alegação de que a licitante vencedora teria lançado percentual errado a título de Fundaf e de que tal erro teria comprometido o resultado do certame.
6.9	No que se refere à não dedução dos investimentos do fluxo de caixa líquido da Aurora, consta do item 15 do anexo VI do edital, que o fluxo de caixa líquido decorre da seguinte equação: resultado do exercício mais depreciação menos a amortização do financiamento (pagamento principal) . No referido demonstrativo, o valor do investimento deve ser informado, mas não está na equação de apuração do fluxo de caixa líquido (peça 1, p. 191 e peça 158, p. 14) :
[FIGURA JÁ APRESENTADA NA PEÇA 161, PAG. 16, TRANSCRITA NESTE RELATÓRIO]
6.10	Portanto, deve ser afastada a alegação de que a Aurora não deduziu os investimentos do fluxo de caixa líquido, visto que tal exigência não está prevista no edital do certame.	
6.11	Similarmente, deve ser afastada a alegação de que a licitante vencedora não teria previsto no fluxo de caixa da sua proposta os desembolsos com a locação de terrenos. Isso porque, além de o instrumento convocatório não ter estabelecido qualquer exigência nesse sentido, nem faria sentido fazê-lo, visto que os gastos com aluguéis constituem "despesas" e por isso devem ser contabilizados nas demonstrações de resultado de cada exercício (DRE) .
6.12	Nesse mesmo sentido, o laudo pericial consignou que não há qualquer obrigatoriedade no certame questionado, no sentido que seja informado os valores envolvidos com a aquisição ou aluguel de terreno (peça 152, p. 37, 72-73) .  
6.13	Portanto, a estratégia empresarial da Aurora, no sentido de optar por locar imóvel ao invés de imobilizar recursos para a aquisição de terreno, além de legítima, não violou qualquer regra do edital, de modo que devem ser afastadas as alegações da recorrente.
6.14	Quanto aos possíveis erros no lançamento do PIS, Confins, ISSQN, Fundaf, IRPJ e CSLL na receita bruta projetada pela Aurora, tanto a SRRF01 do Brasil como o laudo pericial confirmaram a existência de erros de somatória em algumas planilhas da proposta vencedora, todavia, registraram que tais erros não alteram o resultado do certame, visto que, mesmo após os ajustes, a proposta vencedora continua exequível, compatível com o edital e se mantém como a proposta que mais atende o interesse público. 
6.15	Nesse sentido, após realizar os ajustes necessários no resultado líquido do exercício e no fluxo de caixa líquido do empreendimento, a SRRF01 do Brasil trouxe a seguinte manifestação com relação ao presente aspecto (peça 151, p. 5) : 
a proposta da empresa AURORA não foi comprometida quanto a sua viabilidade econômica e, portanto, permanece viável e exequível, pois continua atendendo os parâmetros definidos na pg. 96 do EVTE. Além disso, na fl. 70, ele [Perito] destaca que "muito embora, tenham ocorridos os erros de valor no FUNDAF de apenas um ano (ano três) e de somatória nos valores dedutíveis, os resultados finais geraram alterações no fluxo de caixa sem relevância, quando se analisa dentro dos parâmetros mínimos ou máximos estabelecidos pelo Edital Licitatório". Mais adiante, o Perito afirma que "não se detectou alteração substancial que pudesse transformar a proposta AURORA em inexequível e não se detectou qualquer fator que indicasse pela desclassificação de tal licitante e que entende que a proposta AURORA é compatível e exequível".
[destaques acrescidos]
6.16	Portanto, em que pese algumas impropriedades nas deduções de receitas da Aurora, estas foram consideradas, tanto pela SRRF01 do Brasil, como pela SeinfraPortoFerrovia e pelo laudo pericial, de pouca relevância e sem impacto no resultado do certame, visto que, mesmo após os ajustes, tal proposta se mantêm exequível, compatível com as regras do edital e maximizando o interesse dos usuários consubstanciado nas menores tarifas. 
6.17	Desse modo, propõe-se afastar as alegações da recorrente no sentido de que erros no lançamento do PIS, Confins, ISSQN, Fundaf, IRPJ e CSLL teriam comprometido a avaliação e a escolha da proposta vencedora do certame.  
6.18	No que diz respeito à suposta superestimativa de demanda, cabe registrar que o estudo de viabilidade técnica constitui apenas um referencial mínimo para que a Administração delimite os principais aspectos das operações do serviço, estime as tarifas máximas e defina a estrutura mínima para a operação e segurança do empreendimento.
6.19	Nesse sentido, cabe trazer a seguinte passagem de manifestação da SRRF01 do Brasil com relação ao presente aspecto (peça 14, p. 22) :    
Coube a cada licitante a elaboração de seu próprio estudo com a utilização de seus próprios parâmetros, desde que não contrariando o Edital, haja vista que o vencedor da licitação arcará com o ônus decorrente das tarifas de armazenagem e movimentação ofertadas, como estabelece o inciso IV do artigo 2° da Lei 8.987, de 1995, ao definir a permissão de serviço público como a "delegação, a título precário, mediante licitação, da prestação de serviços públicos, feita pelo poder concedente à pessoa física ou jurídica que demonstre capacidade para seu desempenho, por sua conta e risco.
[destaques do original]
6.20	Dessa forma, é esperado que os licitantes, a fim de formularem as próprias propostas, realizem os próprios estudos de demanda, visto que esta é um risco do parceiro privado e caberá a ele assumir o ônus caso eventual estimativa não se concretize.
6.21	Ainda com relação a este aspecto, é procedente a correção de medidas feita pela recorrente, no sentido de que a demanda projetada no EVTE é única (item 6.1, alínea "m") , todavia, não procede a alegação de que deveria ter sido multiplicado o quantitativo da demanda pelas unidades de medida que não reflitam as tarifas de R$ 0,02, visto que, conforme tratado na seção anterior, não ficou demonstrada inexequibilidade das tarifas da proposta vencedora.
6.22	Portanto, deve-se afastar as alegações que propugnam pela falta de compatibilidade entre a demanda estimada pelo estudo de viabilidade e a estimada pela licitante vencedora.
6.23	Por todo o exposto, propõe-se negar provimento as presentes alegações, visto que a recorrente não acostou elementos aptos a alterar a decisão vergastada.
Do cancelamento superveniente da certidão de uso e ocupação do solo
7.	A PSCO alega que a Aurora teria participado da licitação sem cumprir condição de habilitação relativa ao terreno a ser disponibilizado para a explorar o porto seco (peça 166, p. 1-3) . 
7.1	Para fundamentar a presente alegação, acostou as seguintes documentações: 
	a) Laudo de Fiscalização e Perícia da prefeitura de Anápolis, que teria concluído que o terreno apresentado pela empresa Aurora para disputar o certame em apreço se localizaria fora de área abrangida pelo Distrito Agroindustrial de Anápolis (DAIA) e das suas adjacências, de modo a inviabilizar a exploração do porto seco nesse terreno e a ensejar o cancelamento da Certidão de Uso do Solo 638/2018, nos termos do art. 1º, da Lei Municipal 2.508/1997 (peça 167, p. 13-15) ;
	b) Parecer do Núcleo Gestor de Planejamento Diretor do município de Anápolis (peça 168) que, com base no laudo pericial acima, teria anulado a certidão de uso do solo (peça 169) , relativa ao terreno utilizado pela Aurora para disputar o presente certame.
7.2	Passa-se a seguir para a manifestação da Aurora (peças 186-190) :
	a) O referido "fato novo" trazido pela PSCO, em verdade, não se trataria de fato novo, uma vez que versaria sobre imbróglio antigo (iniciado em 2018) , criado pela PSCO, a qual teria atuado junto a Prefeitura de Anápolis para revogar a certidão anteriormente concedida à empresa Aurora, que a autorizava a usar o mencionado terreno para explorar o porto seco (peça 186, p. 2) ;
	b) Tal documentação teria sido trazida com claro intuito de protelar e conturbar o presente processo, pois, em que pese se referir a documento datado de 28/06/2021, teria sido juntada um dia antes do julgamento do recurso, marcado para o dia 10/08/2021, ou seja, 43 dias após o conhecimento da documentação pela PSCO (peça 186, p. 2 e 4) .
	c) A questão trazida pela PSCO, relativa ao terreno apresentado pela empresa Aurora, sequer poderia ser analisada no bojo deste processo, visto que a presente representação trataria de suposta inexequibilidade da proposta vencedora e de suposta falha no critério de julgamentos das propostas conforme previsto em edital (peça 186, p. 2) ;
	d) A documentação trazida pela PSCO (laudo pericial e parecer) não se trataria de decisão definitiva sobre o tema, de modo que seria indevida qualquer inabilitação de empresa em razão deste ponto (peça 186, p. 2) ;
	e) Ainda que no futuro seja exarada decisão administrativa que eventualmente invalide o terreno pretendido pela Aurora, esta empresa já deteria decisões judiciais, proferidas pela 2ª Vara Federal de Anápolis (peça 188) , bem como pelo Tribunal Regional da 1ª Região (peça 189) , que a assegurariam o direito de indicar um novo terreno (peça 186, p. 2) ;
	f) Considerando as aludidas decisões judiciais, a Aurora já teria protocolizado, junto à SRRF01, pleito administrativo indicando novo terreno para a implantação do porto seco de Anápolis (peça 190) , o qual atenderia todos os requisitos exigidos no edital, incluindo, a sua localização dentro do DAIA (peça 186, p. 2) ;  
7.3 Passa-se a seguir para as manifestações da SRRF01 do Brasil (peças 175-185) : 
O contrato de permissão foi assinado no dia 27/5/2020 (peça 182, p. 26) e publicado no Diário Oficial da União, no dia 9/6/2020, por determinação do Juízo da 2ª Vara Federal de Anápolis/GO (peça 177) e de parecer de força executória (peça 178) - conforme a peça 176, p. 3;
O contrato de permissão está vigente desde a sua publicação no dia 9/6/2020 (peça 179) e, conforme o subitem 3.2.2 do edital, a empresa Aurora tem o prazo de até 18 meses, a partir da referida data, para providenciar o início do funcionamento do porto seco (peça 176, p. 3) ;
A SRRF01 não foi oficialmente notificada, até a data de apresentação das presentes informações, sobre a decisão que tenha definido a situação de certificação do terreno apresentado durante a licitação pela empresa Aurora (peça 176, p. 3) .; 
O processo licitatório e de contratação foi judicializado, motivo pelo qual irá aguardar o deslinde das ações judiciais em curso (peça 176, p. 3) . 
Análise: 
7.4	Após manifestações uníssonas da SeinfraPortoFerrovia (peças 158-160) e da Serur (peças 161-163) , no sentido de negar provimento ao recurso da representante e manter os exatos termos do decisum, a PSCO acostou documentação (peças 166-169) que, em síntese, aponta que o imóvel, utilizado pela Aurora para se habilitar no certame, não atende as disposições do plano de diretor do município de Anápolis, não podendo ser utilizado para explorar o porto seco.
7.5	Privilegiando os princípios do contraditório e da ampla defesa, o Relator ad quem determinou a oitiva da SRRF01 e da Aurora para que, caso desejassem, se manifestassem com relação à mencionada documentação, bem como a posterior restituição dos autos a SeinfraPortoFerrovia e a Serur para que completassem suas instruções de mérito (peça 170) . 
7.6	Nesse contexto, a SRRF01 e a empresa Aurora trouxeram manifestações e documentações que foram acostadas às peças 175-185 e 186-190, respectivamente. 
7.7	Após análise destes novos elementos, a SeinfraPortoFerrovia manteve a proposta anterior, no sentido de manter os exatos termos do decisum  (peça 197, p. 30 e peça 198) . 
7.8	Antes de adentrar na análise da documentação, cabe adiantar que as alegações trazidas pela PSCO não ensejam qualquer alteração da decisão vergastada. Em primeiro, porque o fato narrado, além de não guardar relação com o objeto da presente representação, não constitui qualquer irregularidade na condução da licitação. Em segundo, porque a Aurora, amparada por decisão judicial, que autoriza a apresentação de novo terreno, já o apresentou a SRRF01. Em terceiro, porque o edital de licitação e o contrato firmado não vedam a substituição do espaço. Em quarto, porque a documentação trazida pela representante, nos termos do §2º do art. 162 do RITCU, sequer deveria ser juntada aos autos, visto que é manifestadamente protelatória. 
7.9	Quanto ao primeiro aspecto, conforme consignado pelo próprio Relator ad quem, a questão apontada pela PSCO sequer integra os fatos apurados na presente representação (peça 170, p. 2) . Isso porque, conforme se extrai da petição inicial da própria representante (peça 1) , o objeto do presente processo é apurar os seguintes fatos: I. manifesta inidoneidade da Aurora (p. 6-14) ; II. vícios de motivação nas decisões da CEL e descumprimento de determinações da autoridade superior para aferição da exequibilidade da proposta da Aurora (p. 14-20) ; III. Falhas no edital que comprometeram a seleção da proposta mais vantajosa (p. 20-32) ; e IV. Inexequibilidade da proposta da Aurora (p. 32-48) .    
7.10	Dessa forma, a alegação de que o terreno oferecido pela licitante vencedora para explorar o serviço estaria inabilitado para explorar o porto seco não guarda qualquer vínculo com suposta inidoneidade da Aurora, com falhas no edital ou no rito licitatório e com inexequibilidade da proposta vencedora, de modo que esta não é apta a promover qualquer alteração do decisum.    
7.11	Passando para a suposta irregularidade, em 15/3/2018, a empresa Aurora protocolou requerimento de certidão de uso do solo, referente ao terreno utilizado para participar do certame em apreço (peça 168, p. 2) . Em 21/3/2018, o Município de Anápolis, por meio da Certificação de Uso do Solo 638/2018, autorizou "atividades de operador portuário" neste terreno (peça 169) . 
7.12	Irresignada com o resultado do certame, a PSCO ofertou impugnação administrativa contra a licença concedida (peça 167, p. 2) , que resultou em laudo técnico, produzido em 28/6/2021, contrário a instalação do porto seco no local previsto, em vista de sua localização estar supostamente fora do Distrito Agroindustrial de Anápolis (DAIA) e das suas adjacências, o que contrariaria o art. 1º, da Lei Municipal 2.508/1997 (peça 167, p. 13-15) . 
7.13	Assim, a Aurora apresentou, para fins de habilitação na licitação, certidão de uso e ocupação de solo, regularmente deferida pela Prefeitura de Anápolis em março de 2018 (peça 169) , mas que foi, após a homologação do certame e a assinatura do contrato em maio de 2020 (peça 176, p. 1) , considerada inválida por laudo técnico de junho de 2021 (peça 167) . 
7.14	Dessa forma, ainda que a revisão da certidão de uso e ocupação do solo constitua um ato legítimo da Prefeitura de Anápolis, tal aspecto, além de não constituir qualquer irregularidade no certame, constitui um fato imprevisível, superveniente à licitação e estranho à responsabilidade da SRRF01 e da empresa Aurora, visto que a municipalidade, que errou ao certificar uma área inadequada para instalação do porto seco licitado.
7.15	Nesse sentido, o Juízo da 2ª Vara Federal de Anápolis e o Tribunal Regional Federal da 1ª Região entenderam ser possível a substituição do terreno: 
2ª Vara Federal de Anápolis (peça 188, p. 4-5) 
Ademais, o ato administrativo de cancelamento da Certidão de Uso e Ocupação do Solo nº 638/18 tem claramente motivações políticas envolvendo a empresa Porto Seco Centro Oeste S/A, atual permissionária do serviço público objeto da licitação, e a municipalidade de Anápolis. Causa estranheza o cancelamento da certidão após a finalização da licitação e adjudicação do objeto à autora. 
A licitação serve justamente para não se deixar a exclusivo critério do administrador a escolha e contratação de pessoas físicas ou jurídicas, o que daria aso a acertos suspeitos entre administradores públicos inescrupulosos e particulares.
Dessa forma, resguardar o interesse da licitante vencedora do certame é resguardar o próprio interesse público da escolha moral e impessoal daqueles com quem a Administração Pública contrata, independentemente dos interesses escusos dos administradores. 
 (...) entendendo que não há óbice legal de que a autora apresente novo terreno apto a receber as instalações do novo Porto Seco de Anápolis, atendidos os requisitos do edital de licitação, em prazo razoável. O interesse público deve prevalecer sobre interesses políticos locais e privados
[destaques acrescidos]
Tribunal Regional Federal da 1ª Região (peça 189, p. 3) 
Nessa linha de intelecção, pontuo que: (...) 
 (iv) estar a agravante [PSCO] no espaço público há vários anos (20 anos) sem licitação, não sendo recomendável que se propicie a permanência da situação de irregularidade da permissão do espaço público.
 (...) acaso persista a suspensão da licitação, poderá advir não só danos a licitante vencedora [Aurora], como ao interesse público, além de não ser recomendável a permanência do quadro de incerteza, tampouco se pode permitir que a agravante [PSCO] se mantenha no espaço público, a despeito de submeter-se ao indispensável processo licitatório, mediante chancela do Poder Judiciário.
Acrescento, por fim, que eventual incompatibilidade do local ofertado pela empresa licitante [Aurora], passível de saneamento, não parece um óbice maior do que a permanência precária da agravante [PSCO] no espaço público, que gera dano à moralidade, ao interesse público, à isonomia, à competitividade, dentre outros princípios que norteiam a gestão administrativa.  
[destaques acrescidos]
7.16	Com base nessas decisões, a licitante vencedora protocolou, no dia 27/8/2021, pedido de substituição do terreno, que ainda será analisado pela SRRF01 (peça 190) . 
7.17	Caso a SRRF01 entenda que o terreno apresentado atende aos requisitos do item 3.3.1 do edital (peça 91, p. 7-10) , a troca poderá ser efetivada, visto que, além de coincidir com o interesse público, consubstanciado na exploração do serviço pela licitante que ofertou, indubitavelmente, a proposta mais vantajosa, tanto o instrumento convocatório (peça 91) como o contrato firmado (peça 182) não trazem qualquer óbice ou vedação a troca de terrenos. 
7.18	Caso entenda que o terreno não atende as especificações, caberá a Receita Federal do Brasil (RFB) adotar as medidas cabíveis para resguardar o interesse público e a prestação do serviço adequado (art. 6º da Lei 8.987/1995) . Isso porque, em vista da impossibilidade lógica de a licitante vencedora iniciar a exploração do serviço, caberá a PSCO, não só continuar explorando o porto seco de maneira precária, como manter a cobrança de tarifas muito superiores às obtidas na licitação, em flagrante oposição à modicidade tarifária (art. 6º, §1º, da Lei 8.987/1995) .   
7.19	Cabe frisar que, em dezembro de 2020, a SRRF01 negou requerimento da empresa Aurora tendente a trocar de terreno, em razão de duas causas. 
7.20	Quanto à primeira causa, esta se deu pelo fato de a Aurora ter feito requerimento, sem indicar qual seria o terreno que gostaria de promover a realocação do porto seco, o que, por razão lógica, impediria a SRRF01 de avaliar se este atenderia ou não o edital (peça 183, p. 7 e 8) :
27.  Aliás, deve ser esclarecido que no pedido da requerente sequer foi indicado qual seria o terreno para o qual se pretende fazer a realocação do Porto seco. Ora, sem a indicação do imóvel, como saber se ele atende aos requisitos para a instalação do empreendimento.  
 (...) 
31. Note-se que o magistrado entendeu plausível a substituição do imóvel, mas foi cauteloso ao explicitar que o terreno substituído deveria ser adequado ao fim que se destina, além de determinar que fossem observadas as normas do edital. Assim, para que se pudesse deferir a realocação pretendida pela requerente, além de se observar todas as regras previstas no edital, seria imprescindível que a interessada tivesse apontado imóvel que substituiria o anteriormente, visto que sem isso, não haveria possibilidade lógica de se verificar se tal terreno seria adequado ao fim que se destina.
[destaques acrescidos]
7.21	Dessa forma, a apresentação, por parte da licitante vencedora, de requerimento de substituição do terreno, juntamente com a indicação do imóvel que substituirá o anterior, supre a principal causa da negativa do pleito anterior. 
7.22	Quanto à segunda causa, a decisão mencionou que o art. 25, §2º, Instrução Normativa RFB 1.208/2011 dispõe que a substituição de imóvel para a instalação de porto seco somente é admitida após o seu funcionamento (peça 183, p. 6) :
25. À luz das normas previstas na instrução normativa RFB nº 1.208, de 4 de novembro de 2011, que lastreou o EDITAL DE LICITAÇÃO CONCORRÊNCIA RFB/SRRF01 - Nº 01/2017, Processo: 10166.724479/2017-91- tem que a possibilidade de substituição do imóvel para instalação de porto seco somente é admitida após o seu funcionamento, nos termos do art. 25 dessa IN:
Art. 25. No curso do prazo da concessão ou permissão, poderá ser admitida a relocalização do porto seco, dentro do mesmo município ou para outro município constante no respectivo edital de licitação, desde que:
I - mantenha as condições exigidas no edital;
II - preserve as condições originais de funcionamento no novo local;
III - atenda os requisitos vigentes de alfandegamento;
IV - não haja aumento de tarifas para os usuários dos serviços prestados pelo porto seco; e
V - o ônus da relocalização seja integralmente suportado pela permissionária ou concessionária.
§ 1º O pedido de relocalização deve ser instruído com justificativa técnico-econômica.
§ 2º O pedido de relocalização somente será admitido após o início de funcionamento do porto seco.
§ 3º A relocalização do porto seco deverá ocorrer sem a interrupção dos serviços prestados.
26. Ora, a requerente sequer iniciou as atividades do Porto Seco, assim não há como atender a regra prevista no §2º, acima transcrito, a qual prevê que a relocalização somente será admitida após o início do funcionamento do Porto Seco.
	[destaque do original]   
7.23	Quanto ao dispositivo acima, cabe destacar que a situação fática do caso concreto diverge substancialmente da situação que a norma da RFB buscou evitar. Isso porque o referido dispositivo buscou impedir trocas sucessivas da localização de portos secos, de modo a evitar que uma dada permissionária, já em operação, protocolasse pedido de alteração de terreno, quando um pedido da mesma natureza, em relação a outro terreno, estivesse em análise pela Administração. Tanto é assim que o §3º do art. 25 da mesma instrução normativa dispõe que "A relocalização do porto seco deverá ocorrer sem a interrupção dos serviços prestados" [grifos acrescidos]. 
7.24	Nesse sentido, buscou-se preservar os recursos da Administração fazendária, evitando que permissionária, já instalada, protocolasse pedido de substituição de terreno, quando existisse pleito idêntico em relação a outro terreno, pendente de averiguação pela RFB.
7.25	Ocorre que o caso em apreço se refere a porto seco que, sequer, iniciou a sua operação. Além disso, cabe rememorar que a necessidade de troca do terreno não se deu em razão de falha na atuação da licitante vencedora, mas da Prefeitura de Anápolis que certificou uma área inadequada para instalação do porto seco licitado. 
7.26	Cabe frisar ainda que a aplicação do dispositivo, no sentido de impossibilitar a substituição do terreno pela licitante vencedora, acarretará a caducidade da permissão, em vista da impossibilidade lógica do início do serviço, no prazo fixado pelo subitem 3.2.2 do edital (peça 91, p. 4) . Tal aspecto acarretará, não só o desperdício dos recursos públicos empregados na licitação, como a manutenção de tarifas muito superiores às obtidas com o certame.
7.27	Nesta mesma linha, destaca-se a manifestação da SeinfraPortoFerrovia com relação à permanência da PSCO no porto seco de Anápolis (peça 158, p. 25-26) : 
 (...) eventual anulação do certame será prejudicial aos usuários do Porto Seco de Anápolis/GO, na medida em que a Recorrente retornará à administração do referido estabelecimento e poderá cobrar tarifa maior do que as lançadas na Concorrência RFB/SRRF01- 01/2017, em prejuízo dos potenciais usuários.
[destaques acrescidos]
7.28	Além disso, cabe destacar que a atual permissionária explora o serviço há mais de 20 anos, sem licitação, e que opera o porto seco de Anápolis, de forma irregular, desde o encerramento da permissão em 19/2/2018, em afronta aos princípios da impessoalidade, da moralidade e da eficiência da Administração (peça 136, p. 6 e peça 189, p. 3) .  
7.29	Desse modo, a referida norma, que tem como objetivo resguardar os recursos públicos da Administração fazendária, caso aplicada no caso em apreço, em situação diversa da qual foi idealizada, além de gerar efeito inverso, consubstanciado na perda dos recursos públicos empregados na licitação, redundará na manutenção de tarifas muito superiores ao valor de mercado e na permanência de empresa, que opera o serviço de maneira irregular e sem licitação. 
7.30	Portanto, a substituição do terreno indicado por outro compatível com as exigências do edital da licitação, além de estar amparada por duas decisões judiciais, ser compatível com o instrumento convocatório e o contrato firmado, constitui a alternativa que mais atende o interesse público e os princípios da impessoalidade, da moralidade e da eficiência da Administração.
7.32	Por último, a documentação trazida pela PSCO, nos termos do §2º do art. 162 do RITCU, sequer deveria ser juntada aos autos, visto que é manifestadamente protelatória e tem como objetivo manter a sua exploração do porto seco a despeito do resultado da licitação.
7.33	Isso porque o imbróglio relativo ao terreno apresentado pela licitante vencedora é conhecido, pela PSCO, desde 2018, visto que foi ela que impugnou administrativamente a Certidão de Uso do Solo 638/2018 (peça 167, p. 2) . 
7.34	Além disso, em março de 2020, vale dizer, antes da prolação da decisão vergastada que é de maio de 2020 (peça 120) e do acostamento das suas alegações recursais que é de junho de 2020, ato administrativo da Prefeitura de Anápolis já tinha anulado a referida certidão (peça 168) .
7.35	Nesse contexto, a PSCO, não só não trouxe em sua representação a suposta irregularidade com o terreno da Aurora, como não trouxe, ao longo do processo e até a prolação do decisum, o teor da decisão administrativa, de março de 2020, que anulou a certidão de uso do solo apresentada pela Aurora. Similarmente, não o fez ao acostar a suas alegações recursais. 
7.36	Após manifestações uníssonas da SeinfraPortoFerrovia (peças 158-160) e da Serur (peças 161-163) , no sentido de negar provimento às suas alegações recursais e manter o exato teor da decisão vergastada, a PSCO acostou, um dia antes da sessão de julgamento, que estava marcada para o dia 11/8/2021 (peça 170) , a documentação com os fatos aqui tratados (peças 166-169) .
7.37	Nesse sentido, fica evidente que a PSCO, ao trazer aos autos, fatos conhecidos quase 17 meses antes, na véspera do julgamento dos seus pedidos de reexame, com pareceres uníssonos da SeinfraPortoFerrovia e da Serur pela sua negativa de provimento, intenta atrasar o julgamento, com o objetivo de permanecer explorando o serviço, à despeito do resultado de licitação que elegeu, de maneira legítima e válida, outra empresa para explorar o porto seco. 
7.38	Desse modo, a documentação acostada pela PSCO (peças 166-169) , além de violar os arts. 5º e 6º do Código de Processo Civil (CPC) de 2015, que são aplicáveis subsidiariamente aos processos do TCU, em razão do art. 298 do RITCU, sequer deveria ser juntada ao presente processo, em vista do disposto no art. 162, §2º, do Regimento Interno deste Tribunal.
7.39	Por todo o exposto, propõe-se negar provimento às presentes alegações, visto que, além de não sustentarem qualquer alteração do decisum, possuem nítido caráter protelatório.       
Do inquérito policial e das matérias jornalísticas
8.	A empresa Porto Seco Centro Oeste S/A veio aos autos noticiar fatos relacionados à possíveis atividades ilícitas da Aurora da Amazônia Terminais e Serviços Ltda (peças 191-194) .
8.1	Trouxe as seguintes alegações e documentações:
	a) Teria sido instaurado inquérito policial para apurar práticas ilícitas imputadas à Aurora. A relevância do mencionado fato seria confirmada pela constatação de que as manobras ilícitas envolveriam a menção indevida do nome do Ministro Aroldo Cedraz  (peça 191, p. 1) ;
	c) Para evidenciar a alegação acima, acostou matéria jornalística que, em síntese, traz que vice-presidente de partido político em Anápolis teria se passado por servidor do TCU e dito que representava o Ministro Aroldo Cedraz para solicitar R$ 3 milhões de reais em propina para influir em processo deste Tribunal (peça 191, p. 2; e peça 192) ;
	d) Acostou ainda duas matérias jornalísticas que apontam uma suposta atuação da empresa Aurora para adquirir imóvel do Departamento Nacional de Infraestrutura Terrestre (Dnit) a preços à baixo do valor de mercado (peças 193 e 194) ;
	e) Trouxe nota pública emitida pelo Grupo Porto Seco Centro-Oeste (peça 191, p. 3) :
O Grupo Porto Seco Centro-Oeste reforça que a Operação Daia, deflagrada pela Polícia Federal na manhã desta terça-feira (24) , envolve suspeitas de irregularidades cometidas pela Aurora da Amazônia, que foi sua concorrente em licitação realizada em 2017. Atual operador do terminal alfandegado de Anápolis, o Grupo Porto Seco Centro-Oeste não é parte das investigações e tem, na verdade, denunciado nos últimos anos as manobras jurídicas e administrativas da concorrente com o objetivo de burlar o edital de licitação para assumir a prestação do serviço mesmo sem apresentar as condições exigidas pela Receita Federal. Confiamos na atuação dos órgãos de fiscalização e na justiça e seguimos à disposição para contribuir com as investigações. 
8.2	Passa-se a seguir para a manifestação da empresa Aurora (peças 195 e 196) :
	a) As matérias jornalísticas trazidas pela PSCO seriam absolutamente fora do contexto deste processo e teriam o intuito claro de chamar a atenção dos leitores, vez que possuiriam títulos que transpareceriam a ocorrência de supostos atos/fatos ilícitos envolvendo a Aurora, mas que, na verdade, revelariam a escorreita atuação da empresa (peça 195, p. 2) ;
	b) Mais uma vez, a PSCO teria indevidamente inovado o objeto do presente processo de forma extemporânea, juntando novos elementos referentes a objetos estranhos ao escopo processual, o que não seria admitido em fase recursal (peça 195, p. 5) ;
	c) Acostou ainda termo de declaração do mencionado inquérito policial (peça 196) .
	Análise:
8.3	Após acostar as documentações juntadas às peças 166-169, a PSCO apresentou novos elementos (peças 191) , em que comunicou a instauração de inquérito policial para apurar supostas práticas ilícitas da licitante vencedora. Apresentou ainda três reportagens jornalísticas sobre operação da Polícia Federal para apurar suposta venda de terreno do Dnit à Aurora, à preço abaixo do valor de mercado (peças 193-194) e a utilização do nome do Ministro Aroldo Cedraz, por terceiros, com o objetivo de interceder na condução de processo junto a este Tribunal (peça 192) . Em resposta, a Aurora acostou documentação contestando os fatos (peças 195-196) . 
8.4	Em sua análise, a SeinfraPortoFerrovia concluiu que os documentos apresentados pela PSCO não vieram acompanhados de elementos suficientes para apurar os mencionados fatos e que as documentações apresentadas não tratam das questões abordadas no presente processo, de forma que não servem para modificar a decisão recorrida (peça 197, p. 31-32) . 
8.5	Preliminarmente, cabe antecipar que a documentação acostada pela PSCO, além de não ser apta a promover qualquer alteração da decisão vergastada, sequer deveria ser juntada aos autos, visto ser impertinente, desnecessária e protelatória, nos termos do art. 162, §2º, do RITCU.  
8.6	Em primeiro, as menções ao Ministro Aroldo Cedraz foram feitas por terceiro, sem qualquer vínculo com a licitante vencedora. Em segundo, matérias jornalísticas não se prestam a comprovar suposto envolvimento da Aurora em tratativas escusas junto ao Dnit. 
8.7	Tais acusações, desprovidas de qualquer lastro probatório, violam os art. 5º e 6º do CPC/2015, que são aplicáveis aos processos do TCU por força do art. 298 do RITCU. 
8.8	Além disso, as mencionadas documentações evidenciam nova tentativa da representante de conturbar o presente processo, procrastinar a decisão de mérito e manter-se na operação do porto seco à despeito do resultado da licitação, de modo que sequer deveriam ser juntadas aos autos, nos termos do disposto no art. 162, §2º, do RITCU. 
8.9	Por último, é desconexa da realidade a declaração da PSCO em nota pública no sentido de que tem denunciado nos últimos anos manobras jurídicas e administrativas da Aurora com o objetivo de burlar o edital de licitação para assumir a prestação do serviço mesmo sem apresentar as condições exigidas pela SRRF01. Conforme demonstrado, a representante não comprovou a inexequibilidade da proposta vencedora nem mesmo máculas no presente certame.
8.10	Por todo o exposto, propõe-se negar provimento às presentes alegações, visto que, além de não sustentarem qualquer alteração do decisum, possuem nítido caráter protelatório.        
CONCLUSÃO
9.	Das análises anteriores, ante os elementos constantes destes autos, o contexto normativo e as diretrizes jurisprudenciais aplicáveis ao caso, conclui-se que:
I. não houve inexequibilidade na proposta vencedora (itens 5.) ;
I.1 não se extrai do edital que a avaliação de exequibilidade das propostas seria realizada de maneira individual, e não pelo conjunto de tarifas, conforme vem sendo realizado pela SRRF01 desde 1999;
I.2 a própria representante (PSCO) , atual permissionária, apresentou comportamento idêntico à licitante vencedora (Aurora) , vez que reduziu suas tarifas individuais a preços bem inferiores aos que pratica, conforme sua estratégia comercial, que priorizava a avalição global das tarifas propostas, e não a avaliação de maneira individual;
I.3 em que pese a representante ter melhores condições de demonstrar a suposta inexequibilidade da proposta vencedora, vez que é atual permissionária, não só não o fez, como se limitou a trazer ilações desconexas de qualquer comprovação no sentido de que a licitante vencedora adotará tarifas maiores ao longo da prestação do serviço;
I.4 a proposta vencedora é exequível quando comparada às tarifas praticadas em outros portos secos como Belém, Cabo Santo Agostinho, Corumbá, Cuiabá, Juiz de Fora e Nova Iguaçu;
I.5 a proposta da Aurora é competitiva, aderente ao edital e exequível, conforme manifestações uníssonas da SRRF01, de laudo pericial e da SeinfraPortoFerrovia; 
II. não existiram irregularidades na proposta vencedora aptas a macular o certame ou a afastar as conclusões de que tal proposta, além de exequível e aderente às regras do edital, é a que mais atende aos interesses da Administração e dos usuários do serviço (itens 6.) ;
II.1 o percentual de 3,8% sobre a receita total adotado pela proposta vencedora em relação ao Fundaf, além de aderente ao edital, equivale a um montante ainda maior que o contabilizado na proposta da representante;
II.2 a alegação de que a proposta da Aurora não deduziu os investimentos do fluxo de caixa deve ser afastada, vez que tal exigência não está prevista no edital da licitação; 
II.3 quanto aos mencionados erros no lançamento do PIS, Confins, ISSQN, Fundaf, IRPJ e CSLL, tanto a SRRF01, como o laudo pericial e a SeinfraPortoFerrovia entendem que, em que pese algumas impropriedades nas deduções de receitas da proposta vencedora, estas foram de pouca relevância e sem impacto no resultado do certame, vez que, mesmo após os ajustes, tal proposta se mantêm exequível, compatível com o edital e maximizando o interesse dos usuários, consubstanciado nas menores tarifas; 
II.4 não merece prosperar a alegação de superestimativa de demanda na proposta vencedora, visto que esta estimativa do estudo de viabilidade constitui apenas um referencial mínimo para que a Administração delimite o serviço, estime as tarifas e defina a estrutura mínima para operar com segurança o empreendimento;
III. o cancelamento superveniente da certidão de uso e ocupação do solo, relativa ao terreno apresentado pela licitante vencedora para habilitar-se no certame, não enseja a sua desclassificação (itens 7.) ;
III.1 a alegação de que o terreno oferecido pela Aurora estaria inabilitado para explorar o porto seco não guarda qualquer vínculo com o objeto da presente representação;
III.2 a revisão da certidão de uso e ocupação do solo do terreno oferecido pela licitante vencedora, além de não constituir qualquer irregularidade no certame, constitui fato imprevisível, superveniente à licitação e estranho à responsabilidade da SRRF01 e da Aurora, visto que o município de Anápolis, que errou ao certificar área inadequada para instalação do porto seco; 
III.3 a substituição do terreno indicado por outro compatível com as exigências do edital da licitação, além de estar amparada por duas decisões judiciais, ser compatível com o instrumento convocatório e o contrato firmado, constitui a alternativa que mais atende o interesse público e os princípios da impessoalidade, da moralidade e da eficiência da Administração; 
III.4 a licitante vencedora já protocolou requerimento de substituição do terreno, que será avaliado pela SRRF01 quanto à adequação do novo imóvel aos requisitos do edital;  
III.5 o §2º do art. 25 da IN RFB 1.208/2011 não se aplica ao caso concreto e, caso aplicado no sentido de impedir a troca de terreno pela Aurora, redundará, não apenas no desperdício dos recursos públicos empregados na licitação (em vista da caducidade da nova permissionária) , como também na manutenção de tarifas muito superiores por parte da permissionária atual, o que vai de encontro a necessidade de o país reduzir os seus custos logísticos e consequentemente fomentar o comércio, a geração de empregos e o desenvolvimento econômico-social;
III.6 a documentação trazida pela PSCO (peças 166-169) , além de violar os arts. 5º e 6º do CPC/2015, sequer deveria ser juntada aos autos, visto ser manifestadamente protelatória, nos termos do art. 162, §2º, do RITCU;
IV. a instauração de inquérito policial e a apresentação de matérias jornalísticas, imputando supostas práticas ilícitas à licitante vencedora, não ensejam qualquer medida por este Tribunal (itens 8.) ;
IV.1 as documentações trazidas pela PSCO (peças 191-194) carecem de qualquer lastro probatório, violam os art. 5º e 6º do CPC/2015 e sequer deveriam ser juntadas aos autos, visto serem impertinentes, desnecessárias e protelatórias, nos termos do art. 162, §2º, do RITCU.
9.1	Por último, cabe alertar que a PSCO está no espaço público há mais de 20 anos, sem licitação, e que opera o porto seco de Anápolis, de forma irregular, desde o encerramento da permissão em 19/2/2018. Além disso, a empresa vem movimentando processos na Prefeitura de Anápolis, na Justiça Federal da 1ª Região e neste Tribunal, com o nítido objetivo de impedir a exploração do serviço pela empresa que, indubitavelmente, ofereceu a melhor proposta na licitação.
9.2	No âmbito do TCU, a PSCO, não só não comprovou os fatos que imputou à licitante vencedora, como vem atuando no sentido de conturbar o presente processo, de atrasar a decisão de mérito e consequentemente continuar explorando o serviço à despeito do resultado da licitação. 
9.3	Na primeira oportunidade (peças 166-169) , acostou um dia antes da sessão de julgamento, fatos conhecidos 17 meses antes. Na segunda oportunidade (peças 191-194) , desamparada de qualquer suporte probatório, veio alertar este Tribunal quanto a possíveis práticas criminosas da licitante vencedora.
9.4	Por todo o exposto, propõe-se conhecer do recurso interposto pela Porto Seco Centro Oeste S/A e, no mérito, negar-lhe provimento.
PROPOSTA DE ENCAMINHAMENTO
10.	Ante o exposto, com fundamento nos arts. 32, inciso I, e 33 da Lei 8.443/92 e art. 285 do RITCU, submetem-se os autos à apreciação superior, com a seguinte proposta de encaminhamento:
	a) conhecer do recurso interposto e, no mérito, negar-lhe provimento;
	b) informar ao recorrente e demais interessados do acórdão a ser proferido, destacando que o relatório e o voto que o fundamentam podem ser acessados por meio do endereço eletrônico www.tcu.gov.br/acordaos.
É o relatório.

Alexandre Aroeira Salles (OAB/DF 28.108), Djaci Alves Falcão Neto (OAB/DF 23.523) e outros.

Não atuou.

REPRESENTAÇÃO. INDÍCIOS DE IRREGULARIDADES NA CONCORRÊNCIA RFB/SRRF01-1/2017. SELEÇÃO DE PERMISSIONÁRIO PARA OPERAR PORTO SECO EM ANÁPOLIS/GO. PROCEDÊNCIA PARCIAL. MANUTENÇÃO DO CERTAME. DETERMINAÇÕES CORRETIVAS PARA FUTUROS CERTAMES DO MESMO TIPO. PEDIDO DE REEXAME. CONHECIMENTO. RAZÕES RECURSAIS INSUFICIENTES PARA INFIRMAR A DECISÃO RECORRIDA. NEGATIVA DE PROVIMENTO. NOTIFICAÇÃO.

REPRESENTAÇÃO (REPR)

Secretaria de Recursos (Serur); Secretaria de Fiscalização de Infraestrutura Portuária e Ferroviária (SeinfraPortoFerrovia).

Em apreciação, pedido de reexame interposto pela sociedade empresária Porto Seco Centro Oeste S.A. (PSCO) contra o Acórdão 1323/2020-TCU-Plenário (peça 120) .
2. O presente processo trata de representação formulada pela PSCO, ex-permissionária do porto seco localizado no município de Anápolis/GO, em que apontou a ocorrência de supostas irregularidades ocorridas na Concorrência RFB/SRRF01 - 1/2017, promovida pela Superintendência da Receita Federal do Brasil da 1ª Região Fiscal (SRRF01) , que teve por objeto a permissão para prestação dos serviços públicos de movimentação e armazenagem de mercadorias no referido porto seco.
3. Os indícios das irregularidades apontados pela representante estavam relacionados a itens do edital relativos ao julgamento das propostas, decisões da comissão de licitação que teriam resultado em classificação de proposta com tarifas irrisórias e/ou inexequíveis, além de participação de empresa inidônea no certame, que, supostamente, teria levado à vitória da sociedade empresária Aurora da Amazônia Terminais e Serviços S.A.
4.  A decisão recorrida, ao julgar parcialmente procedente a representação, exarou determinação à Secretaria Especial da Receita Federal (SRF) para que aprimorasse os novos editais de licitação para a permissão de prestação de serviços de movimentação e armazenagem de mercadorias em portos secos (subitem 9.3) , bem como à Procuradoria Geral da Fazenda Nacional para que encaminhasse no prazo de 180 dias estudo técnico e jurídico que avaliasse a possibilidade de se ajustar os itens 3.2.2 e 5.2.2 do edital padrão aprovado pela Portaria RFB Nº 490, de 14/03/2019 de forma a tornar claro os parâmetros de aferição dos critérios de tarifa simbólica e de tarifa irrisória (subitem 9.4) .
5. A mesma decisão recomendou ainda à SRRF01 que avaliasse os impactos na planilha da Aurora da Amazônia Terminais e Serviços Ltda., antes de eventual contrato a ser firmado com essa empresa, em relação aos erros de cálculo apontados pela representante (subitem 9.5) .
6. Em Despacho de peça 140, conheci do pedido de reexame por adimplir aos requisitos de admissão tratados no art. 48 da Lei 8.443/1992, com suspensão dos efeitos dos subitens 9.1, 9.3, 9.4 e 9.5 da decisão recorrida. Na oportunidade, dada a especificidade da matéria tratada, determinei o envio dos autos à Secretaria de Fiscalização de Infraestrutura Portuária e Ferroviária - SeinfraPortoFerrovia para fins de análise de mérito do recurso interposto quanto aos pontos ali especificados, com posterior envio à Secretaria de Recursos - Serur para seu pronunciamento de mérito.
7. Em pronunciamentos uniformes, a SeinfraPortoFerrovia, peças 158 a 160, e a Serur, peças 161 a 163, após analisarem as razões de apelo trazidas pela recorrente (peça 130) , bem como as contrarrazões recursais apresentadas pela empresa vencedora Aurora (peça 154) e pela SRRF01 (peça 151) , pugnam pelo conhecimento do recurso para, no mérito, sugerir sua negativa de provimento.
8. Pautado o processo para julgamento na Sessão Plenária de 11/8/2021, a representante colacionou aos autos, em 10/8/2021, ou seja, um dia antes da sessão de julgamento, os documentos que integram as peças 164 a 169, mediante os quais aduz fato superveniente atinente à Concorrência RFB/SRRF01 - 1/2017.
9. Segundo a representante, o laudo pericial à peça 167, emitido no âmbito da Prefeitura Municipal de Anápolis/GO, teria o condão de demonstrar que a empresa Aurora da Amazônia Terminais e Serviços S.A., vencedora do certame mencionado, não disporia de imóvel para a execução do objeto licitado, sem cumprir condição de habilitação.
10. Dada a possibilidade de a questão levantada ter potencial para de interferir no desfecho da Concorrência RFB/SRRF01 - 1/2017, mediante Despacho de peça 170, determinei a realização de oitiva da empresa Aurora da Amazônia Terminais e Serviços S.A. e SRRF01, acerca da nova documentação acostada, bem como a restituição dos autos às unidades instrutivas, SeinfraPortoFerrovia e Serur, para complementarem as instruções de mérito por elas já elaboradas, com a análise da nova documentação apresentada e das respostas às oitivas ora determinadas. 
11. Em cumprimento ao Despacho supra, a SRRF01 e a empresa Aurora da Amazônia Terminais e Serviços S.A. apresentaram respostas às oitivas, respectivamente, às peças 176 e 186, com as respectivas documentações anexas. Adicionalmente, após a representante PSCO trazer elementos inéditos às peças 191 a 194, a empresa Aurora apresentou nova manifestação à peça 195. 
12. De igual modo, a SeinfraPortoFerrovia e a Serur produziram instruções complementares de mérito, respectivamente, às peças 197 a 198 e 201 a 203, mantendo o mesmo posicionamento por elas já aduzidos aos autos em manifestações anteriores de mérito, no sentido de que ao presente recurso seja negado provimento.
13. Manifesto minha concordância com os pareceres prévios, razão pela qual adoto os fundamentos neles exarados e transcritos no relatório precedente em minhas razões de decidir, sem prejuízo de enfatizar os principais pontos tratados nas análises realizadas.
14.  Em suas razões recursais trazidas à peça 130, a PSCO aduz, no essencial, que as tarifas apresentadas pela vencedora seriam inexequíveis, uma delas no valor de R$ 0,02 (dois centavos) , razão pela qual não serão colocadas em prática, uma vez que a Aurora, empresa vencedora, teria afirmado que faria acordos com os usuários para pactuação de tarifas superiores, a teor do que autoriza o art. 16, § 2º, da IN 1.208/2011, a violar critérios do edital e o princípio da modicidade tarifária.
15. Afirma que em razão dos valores irrisórios apresentados pela vencedora, as projeções financeiras a título de valor presente líquido (VPL) e taxa interna de retorno (TIR) não estariam compatíveis com os valores mínimos fixados no edital do certame.
16. Esclarece que o edital do certame teria estabelecido a avaliação da menor tarifa pelo critério individual e não pelo critério geral, quando se considera o conjunto das tarifas a serem cobradas, que foi o efetivamente implementado pela SRRF01.
17. As razões de apelo não merecem acolhimento.
18. Registro, de início, que os mesmos argumentos ora trazidos em sede recursal já foram declinados pela recorrente na fase processual anterior, devidamente analisados e não acolhidos pelo Acórdão 1323/2020-TCU-Plenário. Contudo, dado o efeito devolutivo típico do pedido de reexame interposto, devem os argumentos recursais ser novamente avaliados pelo julgador.
19. O ponto central das razões de apelo diz respeito ao critério de julgamento das propostas apresentadas que foi utilizado pela SRRF01 e que sagrou a empresa Aurora vencedora, se deveria avaliar a exequibilidade das tarifas individualmente ou em conjunto.
20. Os pareceres prévios colacionados aos autos, tanto pela SeinfraPortoFerrovia quanto pela Serur, nos dão conta de que apesar de o edital não dispor sobre quais seriam os critérios objetivos utilizados para a aferição da inexequibilidade das tarifas apresentadas pelos licitantes, conforme exige uníssona jurisprudência desta Corte de Contas (Acórdãos 2.528/2012, 571/2013, 1.092/2013, 3.092/2014 e 1.079/2017, todos do Plenário) , a aferição da exequibilidade dos valores das tarifas deu-se de forma conjunta.
21. Tal conclusão é corroborada, essencialmente, pelos seguintes argumentos e constatações trazidos pelas unidades instrutivas e com os quais me alinho: 
i) de que as cláusulas editalícias relativas à apresentação e ao julgamento das propostas não permitiam o entendimento de que a avaliação das tarifas seria realizada de forma individual por tarifa (peça 91, p. 4, 17 e 18) ; 
ii) de que, nas delegações de serviço público, a melhor forma de alinhar o atendimento dos interesses do usuário (menor tarifa) , do poder público (interesse público) e do particular (maior retorno) é se considerar a exequibilidade do conjunto das tarifas praticadas, vez que os permissionários podem buscar fontes alternativas de receita; 
iii) de que a SRRF01 realizou análises da exequibilidade das propostas apresentadas sob a forma individual, por tarifa, quando concluiu pela inexequibilidade de ambas as propostas - da vencedora e da representante -, e sob a forma global, em que se considerou o conjunto de tarifas, que resultou na exequibilidade dessas propostas; 
iv) de que tanto a SRRF01 em sua manifestação (peça 37, p. 11) , quanto o laudo pericial (peça 152, p. 5-20) , exarado no processo 1008584-29.2018.4.01.3400, em trâmite na Justiça Federal do DF, que trata do mesmo objeto desta representação, concluíram pela realização da avaliação da exequibilidade pelo conjunto de tarifas.
22. Relativamente às projeções de VPL e TIR da proposta vencedora do certame, o laudo pericial (peça 152, p. 41-44) atestou que a licitante vencedora, após os devidos acertos nas planilhas originalmente apresentadas, atendeu com folga a todos os requisitos previstos no edital, apresentando VPL de R$ 48.147.146, maior que o valor de R$ 0,00 exigido pelo edital, e TIR de 21,3%, superior a 10,40% previsto no edital, demonstrando a viabilidade econômica e exequibilidade de sua proposta.
23. Especificamente quanto à tarifa de R$ 0,02 apresentada pela Aurora, que seria inexequível de acordo com a recorrente, tanto a Serur, quanto o SeinfraPortoFerrovia e o laudo pericial (peça 152) , foram unânimes em concluir que a PSCO, mesmo sendo a permissionária no momento da licitação, o que lhe conferia as credenciais de conhecedora das atividades daquele porto seco em específico, não foi capaz de comprovar a alegada inexequibilidade.
24.   De igual modo, a recorrente não logrou êxito em comprovar sua alegação de que a empresa vencedora teria a intenção de, ao longo da prestação de serviço, elevar os valores das tarifas tidas pela PSCO como inexequíveis, para tanto, servindo-se do disposto no art. 16, § 2º, da IN 1.208/2011, a violar critérios do edital e o princípio da modicidade tarifária.
25. Prossegue a recorrente alegando a ocorrência de outras irregularidades a macular a proposta vencedora que confirmariam a inexequibilidade e a nulidade do certame. 
26. Essas irregularidades estariam relacionadas à superestimativa de demanda em relação à armazenagem/exportação e a não realização de deduções no fluxo de caixa que deveriam ter sido consideradas, a exemplo da diferença a título de taxa de Fundaf de 2% (foi aplicado o percentual de 3,8% sobre a receita bruta quando o correto seria de 5,8%) , investimentos a serem realizados em valor superior a R$ 48 milhões, desembolsos com aluguel de imóveis, erro na dedução do PIS, Confins, ISSQN, Fundaf, IRPJ e CSLL da receita bruta projetada.
27. Tais argumentos recursais, mais uma vez, não merecem prosperar, conforme conclusões unânimes da Serur e da SeinfraPortoFerrovia com as quais me ponho de acordo.
28. Com relação à alegada superestimativa de demanda de armazenagem/exportação no estudo de viabilidade técnica e econômica (EVTE) elaborado pela Aurora, cabe o registro de que o estudo em menção constitui apenas referencial que projeta e estima variáveis de maior relevância na operação do serviço, estimativas realizadas por conta e risco de quem as elaborou, caso elas não se concretizem.  
29. De modo geral, a manifestação da SRRF01 (peça 151, p.2) e as conclusões dispostas no laudo pericial (peça 152) esclarecem que eventuais erros de contabilização de valores a interferir no cálculo do fluxo de caixa não foram relevantes nem aptos a tornar inexequível a proposta vencedora apresentada pela Aurora, porquanto não afetaram a viabilidade do empreendimento. 
30. Relativamente à diferença de taxa de Fundaf, o laudo pericial indica que o percentual médio de 3,8% aplicado pela vencedora sobre a receita total (tarifária + acessória) gerou um valor maior que o montante obtido pela aplicação do percentual de 5,8% apenas sobre as receitas tarifárias projetadas pela PSCO, a descaracterizar a alegada irregularidade.
31. No que se refere a não contabilização dos investimentos realizado no fluxo de caixa líquido do empreendimento, o próprio edital, em seu anexo VI, item 15, ao especificar a necessidade de os investimentos, ano a ano, integrarem o demonstrativo do fluxo de caixa do empreendimento, afasta a contabilização desses investimentos no cálculo do fluxo de caixa líquido.
32.  Já o desembolso com o aluguel de imóvel constitui despesa a integrar o demonstrativo de resultado do exercício (DRE) , de sorte que o edital não previu a necessidade de que esse tipo de despesa integrasse, de forma discriminada, o fluxo de caixa do empreendimento.
33. Com relação a erros na dedução do PIS, Confins, ISSQN, Fundaf, IRPJ e CSLL da receita bruta projetada, o laudo pericial, apesar de confirmar sua ocorrência, visto que foram identificados erros de somatório em planilhas apresentadas pela vencedora, esclarece que não foram significativos a ponto de comprometer a exequibilidade da proposta vencedora ou desclassificá-la, de sorte que as correções dessas planilhas não interferiram no resultado do certame. 
34. Já a nova documentação acostada pela representante em 10/08/2021 (peças 164 a 169) , ou seja, um dia antes da data em que o presente recurso iria ser julgado, em 11/08/2021, não tem o condão de interferir no juízo recursal de mérito. Repita-se que mencionados documentos trazem à tona controvérsia administrativa e judicial instaurada desde o ano de 2018 (peça 167) acerca da localização do terreno indicado pela empresa Aurora Ltda. para funcionamento do porto seco, questão relacionada aos critérios de habilitação, nos termos do edital à peça 91. 
35. A cizânia em relevo não foi trazida tempestivamente ao debate no âmbito deste processo, de sorte que o acórdão recorrido não se pronunciou acerca de eventual inobservância de critério de habilitação relacionado à indicação de área para fins de exploração de porto seco pela empresa Aurora Ltda. 
36. Neste cenário, não seria cabível inaugurar novo procedimento apuratório em fase recursal relativo a questões que não foram tratadas pela decisão recorrida em face da ocorrência da preclusão temporal, sob pena de tornar o processo interminável e contrário ao interesse público.
37. Além disso, a controvérsia trazida a lume não guarda correlação direta com as questões já debatidas nos autos, relacionadas à análise da exequibilidade da proposta da empresa vencedora, dos critérios de julgamento das propostas conforme edital e da idoneidade da empresa Aurora Ltda.
38. Contudo, dada a singularidade da questão noticiada, entendo caber singelas considerações a seu respeito. 
39. No essencial, a PSCO alega que a empresa vencedora Aurora Ltda. teria participado da licitação sem cumprir condição de habilitação relacionada ao terreno a ser disponibilizado para a exploração do porto seco, na medida em que ele não se situaria no perímetro do Distrito Agroindustrial de Anápolis - DAIA ou em suas adjacências, até 1,5 km dos limites do distrito. Para tanto, apresentou, entre outros, laudo pericial emitido no âmbito da Prefeitura de Anápolis/GO (peça 167) .
40. Quanto ao tema, há que se registrar que a Prefeitura de Anápolis/GO emitiu, em 21/3/2018, a Certidão de Uso e Ocupação do Solo 638/2018 (peça 169) , permitindo que a área então oferecida pela Aurora Ltda. fosse utilizada para os fins a que se destina, ou seja, para execução de atividades específicas de depósito de mercadorias para terceiros, de operação portuária e de transporte rodoviária de carga.
41. Posteriormente, em 11/03/2020, o Parecer 101/2020 (peça 168) , emitido no âmbito da Prefeitura de Anápolis/GO, nos autos do processo administrativo 77528/2018, ao reconhecer que a referida área se encontrava fora do perímetro da DAIA, portanto, localizada em local em que não seria permitida a instalação de porto seco, anulou a Certidão de Uso e Ocupação do Solo 638/2018.
42. Diga-se que nos autos do Processo 1006095-67.2019.4.01.3502, em trâmite na 2ª Vara Federal Cível e Criminal da SSJ de Anápolis-GO (peça 188) , a Aurora Ltda., teve deferido pedido de tutela de urgência, em 5/12/2019, ou seja, antes da anulação da Certidão de Uso e Ocupação do Solo 638/2018, em 11/03/2020, para que se procedesse à assinatura do contrato, bem como resguardado o direito de substituir o terreno indicado por outro adequado aos fins a que se destina, observada as regras do edital da licitação, em caso de novo cancelamento da referida certidão.
43. A decisão judicial em comento foi confirmada por sentença de 26/05/2020 (peça 136) , o que ensejou a assinatura do respectivo contrato entre a SRRF01 e a Aurora Ltda. em 27/5/2020, restando garantido o direito de indicação de novo terreno para instalação e operação de porto seco, no prazo de seis meses contados de eventual cancelamento da Certidão de Uso e Ocupação do Solo 638/2018, observada as regras editalícias.
44.  Tais constatações, a meu ver, ao tempo em que demonstram a judicialização da questão relacionada à indicação de novo terreno por parte da Aurora Ltda., assegurando direito subjetivo à parte autora de indicação de novo terreno adequado ao fim a que se destina, acaba por restringir eventual juízo de cognição desta Corte de Contas acerca da regularidade de tal procedimento.
45. A esse respeito, assim como restou decido em âmbito judicial e em consonância com os pareceres prévios da Serur e da SeinfraPortoFerrovia, entendo que inexiste irregularidade na indicação de novo local a ser utilizado como porto seco.
46. Há que se considerar que não pode ser imputado à Aurora Ltda. a responsabilidade por eventual vício no conteúdo da Certidão de Uso e Ocupação do Solo 638/2018, uma vez que foi emitida pela Prefeitura de Anápolis/GO. Como todo ato administrativo, referida certidão goza da presunção de validade, a produzir os efeitos que lhe são próprios. Nesse cenário, tanto a Aurora Ltda. ao apresentar tal certidão quanto a SRRF01 ao aceitá-la como válida apenas depositaram a necessária fiança no citado documento a fim de conferir-lhe a eficácia desejada. 
47. Ademais, o edital (peça 91) não trata dessa questão de substituição do local indicado pela licitante para funcionamento do porto seco, apesar de a SRRF01 valer-se, entre outras, da regra disposta no art. 25, § 2º, da IN RFB 1.208/2011, de somente ser permitida a substituição do terreno ofertado após o início do funcionamento do respectivo porto seco, para, assim, posicionar-se contra o procedimento de troca.
48. Por fim, entendo que foge à razoabilidade e constitui verdadeira afronta aos princípios norteadores da licitação, em especial, de resguardo do interesse público, da garantia de isonomia dos licitantes, da moralidade e da impessoalidade impedir que a licitante vencedora, observadas as disposições editalícias, indique novo local de funcionamento do porto seco em razão de vício anterior que não pode ser a ela imputado.
49.  A esse respeito, diga-se que a Aurora Ltda., com vistas a regularizar a questão relativa ao terreno, já vem adotando as providências junto à SRRF01, que deverá verificar se o novo terreno atende às exigências editalícias. 
50. Registro que a documentação aduzida pela PSCO às peças 191 a 194, que noticia a ocorrência de operações policiais realizadas com vistas a investigar indícios de condutas ilícitas imputadas à empresa Aurora Ltda., cuida, essencialmente, de matérias de cunho jornalístico.
51. A esse respeito, observo que este processo não constitui o foro adequado para a investigação dos fatos ora apontados, por eles não guardarem correlação direta com o presente objeto processual. 
52. Em adição, deixo de pugnar pela autuação de processo específico para apuração de eventuais prejuízos ao erário, em razão da tibieza probatória da referida documentação, que veio desacompanhada da apresentação de indícios que prosperassem a favor dos fatos noticiados.
53. Ante o exposto, acompanhando os pareceres prévios, pugno, no mérito, pela negativa de provimento do pedido de reexame interposto pela PSCO.
Com essas considerações, voto para que o Tribunal aprove a minuta de Acórdão que ora submeto à consideração deste Colegiado.
TCU, Sala das Sessões, em 27 de abril de 2022.
Ministro VITAL DO RÊGO 
Relator